---
title: "ANOVA y pruebas post hot"
output: github_document
---

# Pregunta: problemas con Tukey despues de un ANOVA con correcciones

Hola Profe!!
Aquí están los problemas:

1) ¿Cómo hacemos una Post-Hoc a un ANOVA con corrección de Welch? Cuando tratamos de ejecutar TukeyHSD, R arroja: Error in UseMethod("TukeyHSD") : no applicable method for 'TukeyHSD' applied to an object of class "htest"

```{r, echo=TRUE, eval = FALSE}

anova2 = oneway.test(RES_PROB ~ factor(NSE), data=d1, var.equal =FALSE)
anova2

#RES_PROB
TukeyHSD(anova2)

```

En internet dice que es por no usar la función aov, pero resulta que no podemos usarla si no se cumple la homocedasticidad, como es el caso :c

2) ¿Qué hacemos si no se cumple la normalidad? En dos variables hicimos un test de Shapiro que nos dice que no se cumple, y no sabemos qué hacer porque tenemos entendido que en estos casos ANOVA deja de ser una prueba adecuada, y en internet aparece que podemos hacer correcciones logarítmicas y cosas así que suenan terribles y que no hemos aprendido.

Le adjunto el rmd resumido para poder ver el problema y la base de datos.
Si quieres revisar el rmd tienes que ejecutar todos los códigos que dejamos. Avísame cuando nos podemos juntar entre hoy y mañana; nosotros tenemos toda la disponibilidad.



# Respuesta

Hay tres cosas que se pueden considerar, para evaluar este problema:

- Evaluar si ANOVA es un modelo para trabajar sobre estos datos
- Si ANOVA no es la mejor solución, identificar que otras alternativas hay
- Finalmente, cómo responder al ejercicio del trabajo.

El primero consiste en evaluar si la prueba F es aplicable a los datos. Si los datos empleados, no tienen grupos balanceados (mismo tamaño), no tienen varianzas similares, y tienen una distribución asimétrico (i.e. no-normal), a tal punto que los residuos del modelo no son normales, entonces, mi conclusión seria que la prueba F no es una buena solución para analizar ese tipo de datos.

Respecto a lo segundo, existen comparaciones, por ejemplo Games-Howell, múltiples que son aplicables cuando los tamaños de los grupos, y los tamaños de las varianzas son dispares, pero ciertos autores tienen dudas de si esto aplica, cuando ademas las distribuciones son asimétricos (i.e. *highly skewed*). Otra alternativa, es emplear pruebas no paramétricas para abordar el problema (e.g., Kruskal-Wallis).

Como les indicara el ayudante, para el trabajo, basta con aplicar uno de los procedimientos elegidos, y señalar las limitaciones que estos resultados poseen debido a el escenario que presentan los datos empleados. Esto implica indicar la presencia de varianzas no similares entre grupos, tamaños diferentes, y residuales no-normales.

En el siguiente código se inluyen ejemplos de:
- aplicar ANOVA tradicional
- aplicar ANOVA con corrección de Welch
  - y luego Games-Howell post hoc
- un ejemplo de una aplicación de Kruskal-Walli.

# Código

## Preparar datos

```{r, echo=TRUE, eval = TRUE}
# -----------------------------------------------------------------------------
# abrir dplyr y los datos
# -----------------------------------------------------------------------------

# -----------------------------------------------
# actualizar psi2301
# -----------------------------------------------

# credentials::set_github_pat()
# devtools::install_github("dacarras/psi2301", force = TRUE)

# -----------------------------------------------
# abrir datos
# -----------------------------------------------

library(dplyr)
datos_desarollo <- psi2301::desarollo_psicomotor

# -----------------------------------------------
# preparar los datos
# -----------------------------------------------

datos_desarollo <- datos_desarollo %>%
                   rename_all(tolower) %>%
                   dplyr::glimpse()

# -----------------------------------------------
# descriptivo de frecuencias
# -----------------------------------------------

datos_desarollo %>%
  dplyr::select(a8com1:a8si6) %>%
  r4sda::wide_resp() %>%
  knitr::kable(., digits = 2)

# Nota: items invertidos `a8mfin2` y `a8si1`

# -----------------------------------------------
# invertir items
# -----------------------------------------------

datos_desarollo <- datos_desarollo %>%
                   mutate(a8mfin2_raw = a8mfin2) %>%
                   mutate(a8mfin2 = case_when(
                     a8mfin2 ==  0 ~ 10,
                     a8mfin2 ==  5 ~ 5,
                     a8mfin2 == 10 ~ 0
                   )) %>% 
                   mutate(a8si1_raw = a8si1) %>%
                   mutate(a8si1 = case_when(
                     a8si1 ==  0 ~ 10,
                     a8si1 ==  5 ~ 5,
                     a8si1 == 10 ~ 0
                   ))
                      
# -----------------------------------------------
# revisar items invertidos
# -----------------------------------------------

dplyr::count(datos_desarollo, a8mfin2_raw, a8mfin2)
dplyr::count(datos_desarollo, a8si1_raw, a8si1)


# -----------------------------------------------
# crear puntajes promedios
# -----------------------------------------------

com_items <- dplyr::select(datos_desarollo, a8com1:a8com6)
amp_items <- dplyr::select(datos_desarollo, a8mamp1:a8mamp6)
fin_items <- dplyr::select(datos_desarollo, a8mfin1:a8mfin6)
pro_items <- dplyr::select(datos_desarollo, a8rp1:a8rp6)
soc_items <- dplyr::select(datos_desarollo, a8si1:a8si6)

datos_desarollo <- datos_desarollo %>%
                   mutate(com = psi2301::mean_score(com_items)) %>%
                   mutate(amp = psi2301::mean_score(amp_items)) %>%
                   mutate(fin = psi2301::mean_score(fin_items)) %>%
                   mutate(pro = psi2301::mean_score(pro_items)) %>%
                   mutate(soc = psi2301::mean_score(soc_items))

# -----------------------------------------------
# listado de putajes generados
# -----------------------------------------------

# com = comunicación
# amp = motricidad gruesa
# fin = motricidad fina
# pro = resolucion de problemas
# soc = socio individual (relaciones interpersonales)

# -----------------------------------------------
# crear tabla grupos nse como texto
# -----------------------------------------------

# crear nse con valores texto
datos_desarollo <- datos_desarollo %>%
                   mutate(nse_group = case_when(
                     nse == 1 ~ 'alto',
                     nse == 2 ~ 'medio',
                     nse == 3 ~ 'bajo'
                   ))

# -----------------------------------------------
# inspeccionar base de datos creada
# -----------------------------------------------

datos_desarollo %>%
r4sda::variables_table() %>%
knitr::kable()

```


## Producir tabla de descriptivos

```{r, echo=TRUE, eval = TRUE}

# -----------------------------------------------------------------------------
# alternativa 3
# -----------------------------------------------------------------------------

# -----------------------------------------------
# crear tabla de descriptivos (medias y sd)
# -----------------------------------------------

# crear nse con valores interpretable para tabla
datos_desarollo <- datos_desarollo %>%
                   mutate(nse_group = case_when(
                     nse == 1 ~ 'alto',
                     nse == 2 ~ 'medio',
                     nse == 3 ~ 'bajo'
                   ))

# tabla de comunicación
table_com <- datos_desarollo %>%
               group_by(nse_group) %>%
               summarize(
                 n = sum(!is.na(com)),
                 media = mean(com, na.rm = TRUE),
                 desviacion = sd(com, na.rm = TRUE)
                 ) %>%
               mutate(variable = 'comunicación') %>%
               dplyr::select(nse_group, variable, n, media, desviacion)

# tabla de motricidad gruesa
table_amp <- datos_desarollo %>%
               group_by(nse_group) %>%
               summarize(
                 n = sum(!is.na(com)),
                 media = mean(amp, na.rm = TRUE),
                 desviacion = sd(amp, na.rm = TRUE)
                 ) %>%
               mutate(variable = 'movimientos amplios') %>%
               dplyr::select(nse_group, variable, n, media, desviacion)

# tabla con medias y sd
table_descriptives <- dplyr::bind_rows(table_com, table_amp)

# guardar a excel
openxlsx::write.xlsx(table_descriptives, 'tabla_descriptivos_1.xlsx')

```

## Tabla de descriptivos

- Tabla de descriptivos:
  - n = cantidad de casos con observaciones validas en la variable
  - media = promedio de variables
  - desviacion = desviación estandar de variables
- Cada uno de los descriptivos se produce para los diferentes grupos socioeconómicos (nse) presentes en el estudio.

```{r, echo=FALSE, eval = TRUE}

# mostrar tabla
table_descriptives %>%
knitr::kable(., digits = 2, caption = 'Tabla 1: Descriptivos de comunicación y movimientos amplios por cada grupo socioeconómico (nse_group)')

```

# ANOVA

## Caso 1: Residuales no normales, y varianzas no equivalentes

```{r, echo=TRUE, eval = TRUE}

# -----------------------------------------------------------------------------
# traditional anova
# -----------------------------------------------------------------------------

# -----------------------------------------------
# crear tabla de descriptivos (medias y sd)
# -----------------------------------------------

aov(pro ~ as.factor(nse), data = datos_desarollo)

# -----------------------------------------------
# normality
# -----------------------------------------------

anova_model <- lm(pro ~ as.factor(nse), data = datos_desarollo)
shapiro.test(residuals(anova_model))

# -----------------------------------------------
# homocesdasticity
# -----------------------------------------------

# test 1
car::leveneTest(
  pro ~ as.factor(nse), 
  data = datos_desarollo, 
  center = 'mean')


# test 2
bartlett.test(pro ~ as.factor(nse), data = datos_desarollo)

# -----------------------------------------------
# n balance
# -----------------------------------------------

dplyr::count(datos_desarollo, nse)

# -----------------------------------------------
# multiple comparison ignoring assumptions
# -----------------------------------------------

anova_example <- aov(pro ~ as.factor(nse), data = datos_desarollo)
TukeyHSD(anova_example)


```

## Alternativas: Games-Howell Post Hoc Test

```{r, echo=TRUE, eval = TRUE}

# -----------------------------------------------------------------------------
# Welch Anova
# -----------------------------------------------------------------------------

oneway.test(pro ~ as.factor(nse), data = datos_desarollo, var.equal = FALSE)

# -----------------------------------------------
# bonferroni
# -----------------------------------------------

with(datos_desarollo, 
  pairwise.t.test(
    x = pro,
    g = as.factor(nse), 
    p.adjust.method="bonferroni")
  )

# -----------------------------------------------
# Games-Howell Post Hoc Test via "userfriendlyscience"
# -----------------------------------------------

# devtools::install_github("matherion/userfriendlyscience", dependencies=TRUE)

with(datos_desarollo,
userfriendlyscience::posthocTGH(
  y=pro,
  x=as.factor(nse))
)

# -----------------------------------------------
# Games-Howell Post Hoc Test via "rstatix"
# -----------------------------------------------

# install.packages("rstatix")

rstatix::games_howell_test(
  data = datos_desarollo, 
  formula = pro ~ nse_group, 
  conf.level = 0.95, detailed = TRUE)


```

## Alternativas: Kruskal Wallis

```{r, echo=TRUE, eval = TRUE}

# -----------------------------------------------------------------------------
# non parametric anova
# -----------------------------------------------------------------------------

# -----------------------------------------------
# kruskal wallis test
# -----------------------------------------------

kruskal.test(pro ~ nse_group,data = datos_desarollo)

# -----------------------------------------------
# post hoc
# -----------------------------------------------

FSA::dunnTest(pro ~ nse_group,data = datos_desarollo, method = 'bh')


```


# Anexos


## Tabla de frecuencia con item invertidos

```text

|variable |   00|   05|   10|   NA|hist     |
|:--------|----:|----:|----:|----:|:--------|
|a8com1   |   NA| 0.06| 0.94|   NA|▁▁▁▁▁▁▁▇ |
|a8com2   |   NA| 0.09| 0.90| 0.00|▁▁▁▁▁▁▁▇ |
|a8com3   | 0.06| 0.30| 0.64| 0.00|▁▁▁▃▁▁▁▇ |
|a8com4   | 0.07| 0.09| 0.84|   NA|▁▁▁▁▁▁▁▇ |
|a8com5   | 0.06| 0.20| 0.74| 0.00|▁▁▁▂▁▁▁▇ |
|a8com6   | 0.07| 0.08| 0.84| 0.00|▁▁▁▁▁▁▁▇ |
|a8mamp1  | 0.09| 0.10| 0.82|   NA|▁▁▁▁▁▁▁▇ |
|a8mamp2  | 0.12| 0.12| 0.76| 0.01|▁▁▁▁▁▁▁▇ |
|a8mamp3  | 0.50| 0.14| 0.36| 0.00|▇▁▁▂▁▁▁▆ |
|a8mamp4  | 0.10| 0.11| 0.79|   NA|▁▁▁▁▁▁▁▇ |
|a8mamp5  | 0.09| 0.12| 0.79|   NA|▁▁▁▁▁▁▁▇ |
|a8mamp6  | 0.36| 0.19| 0.45| 0.00|▆▁▁▃▁▁▁▇ |
|a8mfin1  | 0.02| 0.05| 0.93|   NA|▁▁▁▁▁▁▁▇ |
|a8mfin2  | 0.94| 0.05| 0.01| 0.00|▇▁▁▁▁▁▁▁ | * item invertido
|a8mfin3  | 0.07| 0.10| 0.84|   NA|▁▁▁▁▁▁▁▇ |
|a8mfin4  | 0.01| 0.05| 0.94|   NA|▁▁▁▁▁▁▁▇ |
|a8mfin5  | 0.08| 0.15| 0.77| 0.00|▁▁▁▂▁▁▁▇ |
|a8mfin6  | 0.11| 0.20| 0.69|   NA|▁▁▁▂▁▁▁▇ |
|a8rp1    | 0.00| 0.04| 0.96|   NA|▁▁▁▁▁▁▁▇ |
|a8rp2    | 0.04| 0.09| 0.86| 0.01|▁▁▁▁▁▁▁▇ |
|a8rp3    | 0.04| 0.05| 0.92|   NA|▁▁▁▁▁▁▁▇ |
|a8rp4    | 0.05| 0.10| 0.85|   NA|▁▁▁▁▁▁▁▇ |
|a8rp5    | 0.10| 0.22| 0.68|   NA|▁▁▁▂▁▁▁▇ |
|a8rp6    | 0.14| 0.18| 0.68| 0.00|▂▁▁▂▁▁▁▇ |
|a8si1    | 0.91| 0.05| 0.04|   NA|▇▁▁▁▁▁▁▁ | * item invertido
|a8si2    | 0.06| 0.07| 0.87| 0.00|▁▁▁▁▁▁▁▇ |
|a8si3    | 0.06| 0.07| 0.88|   NA|▁▁▁▁▁▁▁▇ |
|a8si4    | 0.08| 0.12| 0.80| 0.00|▁▁▁▁▁▁▁▇ |
|a8si5    | 0.15| 0.08| 0.75| 0.02|▂▁▁▁▁▁▁▇ |
|a8si6    | 0.21| 0.06| 0.71| 0.02|▂▁▁▁▁▁▁▇ |

```

## Items invertidos

- A8MFIN2: ¿Puede tomar un juguete pequeño y tenerlo en la palma de la mano, sujetándolo con los dedos?
- A8SI2: Al estar delante de un espejo, ¿intenta tocar el espejo con las manos?
