---
title: "PSI2301: Metodos de investigación cuantitativa"
subtitle: "Ayudantía 3"
output: github_document
---


En la ayudantía de hoy trabajaremos perfiles de concepciones democráticas. Estos perfiles se derivan del trabajo de Quaranta (2019), y han sido propuestos como una forma de evaluar el logro de las "Sustainable Development Goals" (Sandoval-Hernández & Carrasco, 2020). Los perfiles de concepciones democráticas presentan las siguientes características:

- **complex**: son aquellos estudiantes que consideran constitutivos de los sistemas democráticos, un conjunto complejo de características. Entre ellas se encuentran las elecciones de autoridades políticas, la igualdad ante la ley, y el ejericicio de protesta frente a leyes injustas. Además, consideran que la concentración de medios de comunicación, el nepotismo en el gobierno, y la influencia del ejecutivo sobre los tribunales de justicia como amenazas a los sistemas democráticos.

- **minimalist**: son aquellos estudiantes que consideran constitutivos de los sistemas democráticos, un conjunto minimalista de características. Esto incluye a las elecciones de autoridades políticas, la igualdad ante la ley, y el ejericicio de protesta frente a leyes injustas. Sin embargo, este perfil de estudiantes, es insensible a la concentración de medios, el nepotismo, y la influencia del ejecutivo sobre el poder judicial.

- **limited**: son aquellos estudiantes que no distinguen de forma adecuada las características centrales de los sistemas democráticos.

Para conocer más sobre estos características de los estudiantes que pertenecen a cada una de estas categorías utilizaremos los resultados encuesta de ICCS 2016 (Schulz et al, 2018). Esta encuesta fue creada con el fin de poder investigar las formas en que las/os jóvenes están preparados para adoptar sus roles como ciudadanos en un mundo en el cuál la democracia y la participación se encuentran en constante cambio. La base de datos `dem_16` es una submuestra de este estudio, la cual incluyen una muestra de 500 casos por país latinoaméricano, llegando a un total de 2500 casos. 

Esta base de datos cuenta con las siguientes variables:

|variable|descripción|
|:--|:--|
|id_i|id único del caso|
|ctry|nombre del país|
|sex|sexo del estudiante|
|age|edad del estudiante en años|
|dem|perfil de concepciones de las democracia (1 = minimalista, 2 = complejo, 3 = limitado)|
|dem_group|perfil de concepciones de las democracia (en texto)|
|aut|creencias antidemocráticas |
|civ|conocimiento cívico |
|ses|nivel socioecónomico |
|edu|educación de los padres (1 = educación universitaria, 0 = otro nivel educativo)|
|level|niveles de conocimiento cívico (numérico) (3 = alta sofisticación, 2 = medio, 1 = bajo, 0 = muy bajo)|
|level_lab|niveles de conocimiento cívico (Level 3 = alta sofisticación, Level 2 = medio, Level 1 = bajo, Level 0 = muy bajo)|


A partir de lo anterior, procederemos a realizar los siguientes ejercicios:

# Análisis descriptivo

## Pregunta 1

Cargue la base de datos de la encuesta y verifique si el proceso de lectura fue realizado sin problemas. Para esto, considere la instalación y/o actualización de las librerías correspondientes. A continuación se agrega codigo en texto de ayuda.

```text
# Estas instalaciones solo tendrán que se efectuadas la primera vez
install.packages("tidyverse")
install.packages("remotes")
install.packages("skimr")
remotes::install_github("dacarras/psi2301")

# Actualización de librerías
# 
# la librería del curso se está constantemente actualizando por lo que esta 
# deberá actualizarse al comienzo de cada semana
# esta es la única librería que requerirá este proceso

remotes::install_github("dacarras/psi2301", force =TRUE)

# Ahora se procede a la lectura de la base de datos

dem_16 <- psi2301::dem_16


# revisión

dplyr::glimpse(dem_16)

```

>Nota de Ayuda: Para esta sesión se utilizará las librerías de `tidyverse`, `skimr` en conjunto con la librería del curso. Recuerde cargar sus librerías antes de comenzar. 
library(tidyverse)
library(skimr)

## Pregunta 2

La creación de los perfiles de concepciones democráticas corresponde representa el patrón de respuesta que entregaron los estudiantea una serie de preguntas, las cuales refierens a cuáles son las características que una democracia debiera tener. Lo anterior, se encuentra muy relacionado al conocimiento cívico que poseen los estudiantes. En la base `dem_16` el conocmiento cívico de los estudiantes, se encuentra representado por la variable `civ`.  El primer paso de esta ayudantía corresponde a analizar en profundidad esta variable.

A continuación, calcule y reporte los estadísticos de orden o posición de la variable conocimiento cívico (mediana, mínimo, máximo, cuartiles).


```{r}
# cargar la libreria
library(psi2301)

# cargar los datos
data(dem_16)

# mínimo
min(dem_16$civ)

# máximo
max(dem_16$civ)

# cuartiles
fivenum(dem_16$civ)

# Nota: en orden aparecen mínimo (percentil 0), 
#       percentil 25, mediana (percentil 50),
#       percentil 75 y máximo.

```

## Pregunta 3

A partir de la información obtenida anteriormente, ¿Qué es posible identificar a partir de estos elementos?, ¿Cuál es el menor puntaje en conocimiento cívico obtenido por los estudiantes de ésta sub-muestra?

## Pregunta 4
Utilizando la variable conocimiento cívico, genere y reporte los estadísticos descriptivos (media, mediana y desviación estándar)

```{r}

# solo civ
mean(dem_16$civ)
sd(dem_16$civ)
median(dem_16$civ)
```

## Pregunta 5

A partir de la información obtenida anteriormente, ¿Qué es posible identificar a partir de estos elementos? ¿Cómo diríamos que se distribuye el conocimiento cívico de los estudiantes? 

## Pregunta 6

Utilizando la función `describe` de la librería `psych` genere una tabla de datos descriptivos del resto de las variables contenidas en la base de datos.


```{r}
# el resto

# al existir variables que no son númericas, el argumento omit permite que el programa las evita
# y no tenga problemas para correrlas
# el argumento quant nos permite obtener los percentiles que queramos
psych::describe(dem_16, omit=TRUE, quant = c(.25,.75))
```

## Pregunta 7

El conocimiento cívico de los estudiantes, se encuentra categorizado en niveles. Esto son una representación ordinal de los puntajes de `civ`, con la cual se describen diferentes niveles de logro de conocimiento civico, o sofisticación política de los estudiantes (Schulz et al., 2013). En el siguiente ejercicio, revisaremos como se distribuye esta variable `level`. Para esto genere una tabla de frencuencia y presente los resultados obtenidos en términos de frecuencia y porcentaje.

```{r}
table(dem_16$level)
prop.table(table(dem_16$level))
# para obtener números más pequeños
round(prop.table(table(dem_16$level)),2)
# para verlo en términos de porcentajes
round(prop.table(table(dem_16$level)),2)*100

```

## Pregunta 8

Describa los resultados obtenidos. ¿Cuál es el porcentaje de estudiantes que tienen los niveles más bajos de conocimiento cívico ? y cuál es el porcentaje de quienes tienen mayores niveles de conocimiento cívico?

## Pregunta 9

Genere una tabla cruzada o de contingencia con las categorías de conocimiento cívico (variable `level`) y los países participantes de la submuestra (variable `ctry`).

```{r}

table(dem_16$level,cut(dem_16$civ,3))

# tabla de proporciones
tab0 <- prop.table(table(dem_16$ctry,dem_16$level))
tab0

# tabla redondeada 2 dígitos
tab1 <- prop.table(table(dem_16$ctry,dem_16$level))
round(tab1,2)

```

## Pregunta 10

¿Podemos afirmar que existe una distribución homogénea entre los países? ¿Qué países presentan mayores proporciones de estudiantes con categorías de logro más altas?

# Visualización de datos

## Pregunta 11

Considerando los resultados, presente los siguientes resultados utilizando gráficos.


### a. Histograma 

Histograma de el puntaje de conocimiento cívico

```{r}
# activamos la librería ggplot2 y dplyr
library(ggplot2)
library(dplyr)

dem_16 %>%
ggplot(.,
	aes(x = civ))+
	geom_histogram(
      binwidth=5) +
	labs(
      title="Histograma de conocimiento cívico",
      x="Conocimiento cívico",
      y ="Frecuencia")
```

Interprete los resultados, ¿Cómo se distribuye el conocimiento cívico de los estudiantes en la sub-muestra analizada? 

### c. Gráfico de barras

Gráfico de barras (barplot) de categorías de conocimiento cívico

```{r}

grafb = as.data.frame(round(prop.table(table(dem_16$level)),2))
colnames(grafb) = c("Cat","Porcent")

grafb %>%
ggplot(.,
	aes(
      x    = Cat,
      y    = Porcent,
      )
    ) +
  geom_bar(stat = "identity") +
  scale_fill_brewer(palette = "Set3") +
  labs(
    x= "Niveles de Conocimiento Cívico",
    y= "Porcentajes",
    title = "Niveles de Conocimiento Cívico") +
  ylim(0,1) +
  theme_classic()  

```

Interprete los resultados, ¿qué porcentaje de los estudiantes pertenece a cada grupo de estos distintos niveles de conocimiento cívico? 

### e. Dispersograma

Dispersograma entre conocimiento cívico y creencias autoritarias.

```{r}
dem_16 %>%
ggplot(
  aes(
    x = civ,
    y = aut)
  ) +
geom_point(
  alpha = 0.2,
  size  = 2,
  color = "grey30") +
labs(
  title = "Conocimiento cívico vs Creencias autoritarias, según Concepto de democracia",
      y = "Creencias autoritarias",
      x = "Conocimiento Cívico") +
xlim(200,800) +
ylim(20,80)

```

Interprete los resultados, ¿se observa algún tipo de relación entre los niveles de conocimiento cívico y las creencias autoritarias de los estudiantes? 


# Referencias

Quaranta, M. (2019). What makes up democracy? Meanings of democracy and their correlates among adolescents in 38 countries. Acta Politica, 0123456789. https://doi.org/10.1057/s41269-019-00129-4

Sandoval-Hernández, A., & Carrasco, D. (2020). A Measurement Strategy for SDG Thematic Indicators 4.7.4 and 4.7.5 Using International Large Scale Assessments in Education. http://tcg.uis.unesco.org/wp-content/uploads/sites/4/2020/06/Measurement-Strategy-for-474-and-475-using-ILSA_20200625.pdf

Schulz, W., Carstens, R., Losito, B., & Fraillon, J. (2018). ICCS 2016 Technical Report (W. Schulz, R. Carstens, B. Losito, & J. Fraillon (eds.)). International Association for the Evaluation of Educational Achievement (IEA).

Schulz, W., Fraillon, J., & Ainley, J. (2013). Measuring young people’s understanding of civics and citizenship in a cross-national study. Educational Psychology, 33(3), 327–349. https://doi.org/10.1080/01443410.2013.772776

