---
title: "Ayudantía 2, pregunta c"
output: github_document
---

```{r setup, include=FALSE}
knitr::opts_chunk$set(echo = TRUE)
```

**Cuál es el nivel de conocimiento más frecuente en cada perfil de concepto de democracia, en Perú.**

>Nota: para resolver la siguente pregunta necesitamos obtener el máximo de frecuencia de "nivel de conocimiento" (`level_lab`), al interior de cada grupo de "perfil de concepto de democracia" (`dem_group`). Existen diferentes maneras de obtener resultados que nos permitan contestar esta pregunta. En el siguiente código, revisaremos dos formas.

# Resumen

- Las tablas de contingencia pueden ser producidas de varias maneras.
- El enfoque 1, empleando `xtabs`, presenta un buen balance entre poco codigo, y un output más fácil de leer.
- El enfoque 2, empleando `table`, el es más fácil de producir, no requiere de librerias fuera de las básicas que posee `R`
- El enfoque 3, empleando `dplyr`, es el enfoque más exhaustivo. Este es el enfoque contesta a la pregunta planteada por Sofía en el [foro](https://cursos.canvas.uc.cl/courses/25410/discussion_topics/240383). Este enfoque incluye más líneas de código, y más pasos; pero nos entrega la tabla que emplearíamos para producir una respuesta.


# Enfoque 1: empleando `xtabs`

En el primer enfoque, emplearemos la menor cantidad de líneas de código que podamos.
Al igual que en otros ejemplos, en pasos, lo que debemos incluir es la siguiente secuencia:

- abrir los datos
- filtrar los casos, para realizar el análisis de datos sobre los casos de interés
- calcular las frecuencia en una tabla cruzada o tabla de contingencia
- obtener los porcentajes por fila
  + queremos que los porcentajes obtenidos sumen 1 al interior de cada perfil
- mostrar la tabla.

```{r echo=TRUE, warning=FALSE, message=FALSE}

# -----------------------------------------------------------------------------
# tabla de contigencia
# -----------------------------------------------------------------------------

# -----------------------------------------------
# tabla de contingencia: enfoque 01
# -----------------------------------------------

library(dplyr)                                   # abrir dplyr para activar los pipes
psi2301::dem_16 %>%                              # abrir los datos desde la libreria
dplyr::filter(ctry == 'Peru') %>%                # filtrar los casos, para quedarse solo con Perú
xtabs(~ dem_group + level_lab, data = .) %>%     # calcular la cantidad de casos cruzados
  prop.table(., margin = 1) %>%                  # calcular los porcentajes por fila
  knitr::kable(., digits = 2)                    # formatear la tabla

```

# Enfoque 2: empleando `table`

En el segundo enfoque emplearemos sólo codigo base. Una de las ventajas de este enfoque es que no requiere instalar librerias. Sin embargo, el codigo generado tiene un costo: no resuelve la presentación del resultado.

Al igual que en otros ejemplos, en pasos, lo que debemos incluir es la siguiente secuencia:

- abrir los datos
- filtrar los casos, para realizar el análisis de datos sobre los casos de interés
- calcular las frecuencia en una tabla cruzada o tabla de contingencia
- obtener los porcentajes por fila
  + queremos que los porcentajes obtenidos sumen 1 al interior de cada perfil
- mostrar la tabla.


```{r echo=TRUE, warning=FALSE, message=FALSE}

# -----------------------------------------------------------------------------
# tabla de contigencia
# -----------------------------------------------------------------------------

# -----------------------------------------------
# tabla de contingencia: enfoque 02
# -----------------------------------------------

# abrir los datos desde la libreria
dem_16 <- psi2301::dem_16                       

# filtrar los casos, para quedarse solo con Perú
dem_16_peru <- dem_16[dem_16$ctry == 'Peru',]    

# calcular la cantidad de casos cruzados
tabla_cruzada <- table(dem_16_peru$dem_group, dem_16_peru$level_lab)     

# calcular los porcentajes por fila
prop.table(tabla_cruzada, margin = 1)                  

```


# Enfoque 3: empleando `dplyr`

Este enfoque tiene muchas más lineas. Tiene como objetivo no solo identificar las cifras que necesitamos, sino ordenar estas cifras en una tabla que fuera más facil de leer, y que contenga la información que necesitaramos incluir en un reporte.

En pasos, lo que vamos a realizar es lo siguiente:

- abrir los datos
- filtrar los casos, para realizar el análisis de datos sobre los casos de interés
- calcular las frecuencia en una tabla cruzada o tabla de contingencia
- calcular los máximos de frecuencia por grupo
- calcular los totales de caso por grupo
- filtrar las filas de interes
- obtener los porcentajes de cada máximo, respecto a su propio grupo
- mostrar la tabla.


```{r}

# -----------------------------------------------------------------------------
# tabla de contigencia
# -----------------------------------------------------------------------------

# -----------------------------------------------
# tabla de contingencia: enfoque 03
# -----------------------------------------------

# obtener el numero de casos en ambas condiciones
tabla_n <- psi2301::dem_16 %>%
           dplyr::filter(ctry == 'Peru') %>%
           group_by(dem_group, level_lab) %>%
           summarize(n = n()) %>%
           ungroup() %>%
           print

# calcular el maximo por cada uno de los perfiles
tabla_max <- tabla_n %>%
             group_by(dem_group) %>%
             mutate(max = max(n, na.rm = TRUE)) %>%
             ungroup() %>%
             print

# crear una tabla con las totales, las filas de interes, y los porcentajes
tabla_filtrada <- tabla_max %>%
                  mutate(interes = dplyr::if_else(n == max, 1, 0)) %>%
                  group_by(dem_group) %>%
                  mutate(total   = sum(n)) %>%
                  ungroup() %>%
                  dplyr::filter(interes == 1) %>%
                  dplyr::select(dem_group, level_lab, max, total) %>%
                  mutate(porcentaje = max/total) %>%
                  print

# mostrar la tabla estructurada en consola
tabla_filtrada %>%
  knitr::kable(., digits = 2)

```

## Comentarios sobre el enfoque 03 con `dplyr`

En contraste a las soluciones anteriores, implica muchas más lineas de código.
Sin embargo, tiene una ganancia: nos permite generar la tabla específica que queremos a la pregunta. La pregunta refiere a lo planteado por Sofía

>...cómo puedo lograr mostrar sólo los valores pedidos y no toda la tabla?? pregunto porque me imagino que a futuro utilizaremos mayor cantidad de datos y estar buscándolos "manualmente" no tiene sentido.

Cuando se genera el objeto `tabla_n`, en este empleamos el comando `group_by()`. Este comando, "agrupa" los datos. Y hace que nuestros datos queden **agrupados**. Para evitar posibles problemas con esta operación, en la creación de tablas paso a paso, cerramos la secuencia de códigos con `ungroup()`. De este modo, nuestros datos quedan en formato de tabla, y no de tabla agrupada. Los siguientes códigos muestran lo que le sucede a la tabla en la sesión según ocupemos o no el comando `ungroup`. Ocupando el comando `class()` estamos consultando a `R` como interpreta a la tabla generada.


```{r}

# -----------------------------------------------
# datos agrupados
# -----------------------------------------------

psi2301::dem_16 %>%
dplyr::filter(ctry == 'Peru') %>%
group_by(dem_group, level_lab) %>%
summarize(n = n()) %>%
class()

# -----------------------------------------------
# datos sin agrupar
# -----------------------------------------------

psi2301::dem_16 %>%
dplyr::filter(ctry == 'Peru') %>%
group_by(dem_group, level_lab) %>%
summarize(n = n()) %>%
ungroup() %>%
class()

```

Cuando generamos el objeto `tabla_filtrada` estamos haciendo varios pasos. Primero identificamos cuáles son nuestras filas de interés. Es decir, estamos diferenciando entre aquellas filas que poseen los datos que nos interesan, y aquellas filas que estan fuera de lo que queremos producir. Lo anterior, es para no tener que buscar las cifras de interés visualmente.


```{r}

paso_1 <- tabla_max %>%
          mutate(interes = dplyr::if_else(n == max, 1, 0)) %>%
          print
```

Luego, calculamos el total de casos por cada `dem_group`. Al contar con esta cifra1, el total, en la tabla que estamos creando, la podemos ocupar posteriormente, para obtener los porcetajes.

```{r}

paso_2 <- tabla_max %>%
          mutate(interes = dplyr::if_else(n == max, 1, 0)) %>%
          group_by(dem_group) %>%
          mutate(total   = sum(n)) %>%
          print
```

Ahora, ya tenemos los datos de interés, pero necesitamos eleminar las filas que no queremos utilizar.
Esto lo logramos con `dplyr::filter(interes == 1)` sobre la tabla generada. Además, ocupamos `ungroup()` para que `R` interprete a nuestra tabla como una tabla plana.

```{r}

paso_3 <- tabla_max %>%
          mutate(interes = dplyr::if_else(n == max, 1, 0)) %>%
          group_by(dem_group) %>%
          mutate(total   = sum(n)) %>%
          ungroup() %>%
          dplyr::filter(interes == 1) %>%
          print
```

En el siguiente paso, calculamos el porcentaje de interés, y seleccionamos los campos que queremos mostrar en un reporte, y la tabla que nosotros queremos leer.


```{r}

paso_4 <- tabla_max %>%
          mutate(interes = dplyr::if_else(n == max, 1, 0)) %>%
          group_by(dem_group) %>%
          mutate(total   = sum(n)) %>%
          ungroup() %>%
          dplyr::filter(interes == 1) %>%
          dplyr::select(dem_group, level_lab, max, total) %>%
          mutate(porcentaje = max/total) %>%  
          print

```

Finalmente, integramos la secuencia completa, y le damos un formato más amigable a la tabla generada para verla en consola.

```{r}

tabla_max %>%
mutate(interes = dplyr::if_else(n == max, 1, 0)) %>%
group_by(dem_group) %>%
mutate(total   = sum(n)) %>%
ungroup() %>%
dplyr::filter(interes == 1) %>%
dplyr::select(dem_group, level_lab, max, total) %>%
mutate(porcentaje = max/total) %>%  
knitr::kable(., digits = 2)

```

# Respuesta

**Cuál es el nivel de conocimiento más frecuente en cada perfil de concepto de democracia, en Perú.**
Empleando los datos de Perú, observamos que los niveles de conocimiento más frecuente en cada perfil, son los siguientes: entre los estudiantes de perfil *complex* la mayoría de los estudiantes se encuentra en el nivel de conocimiento 2 (level 2 = 44%, n = 34); mientras que la mayoría de los estudiantes del perfil *minimalist* se encuentran en el nivel de conocimiento 1 (level 1 = 36%, n = 390). Finalmente, en el perfil *limited* concentra un 41% de sus estudiantes en el nivel 0 (level 0 = 41%, 76).
