---
title: "Regresión con datos de psicomotor"
output: github_document
---

# Pregunta: como evalar la influencia relativa de varios factores

Estimado profesor, le escribo porque como grupo nos surgió una duda con respecto al trabajo semestral. Nosotros elegimos la base de datos de psicomotor y planteamos la siguiente pregunta de investigación; 

**¿Cómo influye la participación y estimulación del padre en el desarrollo psicomotor del bebé?**


Con la información de la base de datos construimos 2 variables, una combinando los item de la escala de participación paterna y otro tomando uno de los item del cuestionario Ages and Stages (el item de desarrollo socio individual) y utilizamos además la variable sexo del niño y edad gestacional del niño al nacer.

Para la entrega pasada se nos pedía cruzar una variable continua y una categórica y reportar los resultados de estos cruces, nosotros lo hicimos y nos evaluaron bien, sin embargo, nos dimos cuenta de que no respondemos a la pregunta de investigación que planteamos en un principio, porque para poder hacer esto tendríamos que cruzar las variables construidas y ambas son continuas.

**¿Existe algún código para poder hacer esto? ¿O no se podría hacer?**


# Preparar datos

## Abrir datos

```{r, echo=TRUE, eval = TRUE}

# -----------------------------------------------------------------------------
# abrir dplyr y los datos
# -----------------------------------------------------------------------------

# -----------------------------------------------
# actualizar psi2301
# -----------------------------------------------

# credentials::set_github_pat()
# devtools::install_github("dacarras/psi2301", force = TRUE)


# -----------------------------------------------------------------------------
# funciones para crear puntajes
# -----------------------------------------------------------------------------

# -----------------------------------------------
# reverse
# -----------------------------------------------

reverse <- function (var)  {
    var <- labelled::remove_labels(var)
    var <- haven::zap_labels(var)
    max <- max(var, na.rm = TRUE)
    min <- min(var, na.rm = TRUE)
    return(max + min - var)
}

# -----------------------------------------------
# mean_score
# -----------------------------------------------

mean_score <- function (..., na.rm = TRUE)  {
    rowMeans(cbind(...), na.rm = na.rm)
}

# -----------------------------------------------
# z score
# -----------------------------------------------

z_score <- function (x)  {
    return(as.numeric(scale(x, center = TRUE, scale = TRUE)))
}

# -----------------------------------------------
# abrir datos
# -----------------------------------------------

library(dplyr)
datos_desarollo <- psi2301::desarollo_psicomotor

# -----------------------------------------------
# preparar los datos
# -----------------------------------------------

datos_desarollo <- datos_desarollo %>%
                   rename_all(tolower) %>%
                   dplyr::glimpse()

# -----------------------------------------------
# descriptivo de frecuencias
# -----------------------------------------------

datos_desarollo %>%
  dplyr::select(a8com1:a8si6) %>%
  r4sda::wide_resp() %>%
  knitr::kable(., digits = 2)

# Nota: items invertidos `a8mfin2` y `a8si1`

```

## Items invertidos

```{r, echo=TRUE, eval = TRUE}

# -----------------------------------------------------------------------------
# items invertidos
# -----------------------------------------------------------------------------

# -----------------------------------------------
# invertir items
# -----------------------------------------------

datos_desarollo <- datos_desarollo %>%
                   mutate(a8mfin2_raw = a8mfin2) %>%
                   mutate(a8mfin2 = case_when(
                     a8mfin2 ==  0 ~ 10,
                     a8mfin2 ==  5 ~ 5,
                     a8mfin2 == 10 ~ 0
                   )) %>% 
                   mutate(a8si1_raw = a8si1) %>%
                   mutate(a8si1 = case_when(
                     a8si1 ==  0 ~ 10,
                     a8si1 ==  5 ~ 5,
                     a8si1 == 10 ~ 0
                   ))
                      
# -----------------------------------------------
# revisar items invertidos
# -----------------------------------------------

dplyr::count(datos_desarollo, a8mfin2_raw, a8mfin2)
dplyr::count(datos_desarollo, a8si1_raw, a8si1)



```

## Variables dependientes

```{r, echo=TRUE, eval = TRUE}

# -----------------------------------------------------------------------------
# indices de desarollo
# -----------------------------------------------------------------------------

# -----------------------------------------------
# crear puntajes promedios
# -----------------------------------------------

com_items <- dplyr::select(datos_desarollo, a8com1:a8com6)
amp_items <- dplyr::select(datos_desarollo, a8mamp1:a8mamp6)
fin_items <- dplyr::select(datos_desarollo, a8mfin1:a8mfin6)
pro_items <- dplyr::select(datos_desarollo, a8rp1:a8rp6)
soc_items <- dplyr::select(datos_desarollo, a8si1:a8si6)

datos_desarollo <- datos_desarollo %>%
                   mutate(com = psi2301::mean_score(com_items)) %>%
                   mutate(amp = psi2301::mean_score(amp_items)) %>%
                   mutate(fin = psi2301::mean_score(fin_items)) %>%
                   mutate(pro = psi2301::mean_score(pro_items)) %>%
                   mutate(soc = psi2301::mean_score(soc_items))

# -----------------------------------------------
# listado de putajes generados
# -----------------------------------------------

# com = comunicación
# amp = motricidad gruesa
# fin = motricidad fina
# pro = resolucion de problemas
# soc = socio individual (relaciones interpersonales)


```

## Covariables

```{r, echo=TRUE, eval = TRUE}

# -----------------------------------------------------------------------------
# covariables
# -----------------------------------------------------------------------------

# -----------------------------------------------
# nivel socioeconómico
# -----------------------------------------------

# crear nse con valores texto
datos_desarollo <- datos_desarollo %>%
                   mutate(nse_group = case_when(
                     nse == 1 ~ 'alto',
                     nse == 2 ~ 'medio',
                     nse == 3 ~ 'bajo'
                   )) %>%
                   mutate(nse_1 = dplyr::if_else(nse == 3, 1, 0)) %>% # bajo
                   mutate(nse_2 = dplyr::if_else(nse == 2, 1, 0)) %>% # medio
                   mutate(nse_3 = dplyr::if_else(nse == 1, 1, 0)) %>% # alto
                   dplyr::glimpse()


# -----------------------------------------------------------------------------
# involucramiento parental
# -----------------------------------------------------------------------------

# -----------------------------------------------
# participación paterna
# -----------------------------------------------

datos_desarollo <- datos_desarollo %>%
                   mutate(pad_mudar_r = reverse(pad_mudar)) %>%
                   mutate(parinv = mean_score(pad_mudar_r, pad_jugar, pad_dormir,pad_alim, pad_med)) %>%
                   mutate(par_z  = z_score(parinv))
                    

# -----------------------------------------------
# reliability analysis
# -----------------------------------------------

datos_desarollo %>%
dplyr::select(pad_mudar,pad_mudar_r, pad_jugar, pad_dormir,pad_alim, pad_med) %>%
psych::alpha()


datos_desarollo %>%
dplyr::select(pad_mudar_r, pad_jugar, pad_dormir,pad_alim, pad_med) %>%
psych::alpha()

# -----------------------------------------------------------------------------
# edad gestacional
# -----------------------------------------------------------------------------

# -----------------------------------------------
# edad gestacional
# -----------------------------------------------

datos_desarollo <- datos_desarollo %>%
                   mutate(ges_1= case_when(  
                   between(edad_gest, 24, 32) ~ 'muy prematuro', 
                   between(edad_gest, 33, 37) ~ 'prematuro',
                   between(edad_gest, 38, 42) ~ 'normal'
                   )) %>%
                   mutate(ges_2= case_when(  
                   between(edad_gest, 24, 32) ~ 'muy prematuro', 
                   between(edad_gest, 33, 37) ~ 'prematuro',
                   between(edad_gest, 38, 42) ~ 'normal'
                   )) %>%
                   mutate(ges_3= case_when(  
                   ges_2 == "muy prematuro" ~ 1  , 
                   ges_2 == "prematuro" ~ 2 ,
                   ges_2 == "normal" ~ 3
                   )) %>%
                   mutate(risk_2 = dplyr::if_else(ges_3 == 1, 1, 0)) %>% # muy prematuro
                   mutate(risk_1 = dplyr::if_else(ges_3 == 2, 1, 0)) %>% # prematuro
                   mutate(risk_0 = dplyr::if_else(ges_3 == 3, 1, 0)) %>% # normal
                   dplyr::glimpse()

# -----------------------------------------------
# sexo del niño
# -----------------------------------------------

datos_desarollo <- datos_desarollo %>%
                   mutate(male = case_when(  
                   sex == 1 ~ 1, # male
                   sex == 2 ~ 0  # female
                   )) %>%
                   mutate(female = case_when(  
                   sex == 1 ~ 0, # male
                   sex == 2 ~ 1  # female
                   ))


# -----------------------------------------------------------------------------
# revision de datos
# -----------------------------------------------------------------------------

# -----------------------------------------------
# inspeccionar base de datos creada
# -----------------------------------------------

datos_desarollo %>%
r4sda::variables_table() %>%
knitr::kable()


# -----------------------------------------------------------------------------
# correlaciones
# -----------------------------------------------------------------------------

# -----------------------------------------------
# correlation matrix
# -----------------------------------------------

datos_desarollo %>%
dplyr::select(parinv,
com, #  = comunicación
amp, #  = motricidad gruesa
fin, #  = motricidad fina
pro, #  = resolucion de problemas
soc  #  = socio individual (relaciones interpersonales)
) %>%
corrr::correlate() %>%
corrr::shave() %>%
knitr::kable(., digits = 2)


# -----------------------------------------------
# correlation matrix
# -----------------------------------------------


datos_desarollo %>%
dplyr::select(parinv, par_z,
com, #  = comunicación
amp, #  = motricidad gruesa
fin, #  = motricidad fina
pro, #  = resolucion de problemas
soc  #  = socio individual (relaciones interpersonales)
) %>%
corrr::correlate() %>%
corrr::focus(parinv, par_z) %>%
knitr::kable(., digits = 2)


# |term | parinv| involucramiento parental
# |:----|------:|
# |com  |   0.02| comunicación
# |amp  |   0.00| motricidad gruesa
# |fin  |   0.06| motricidad fina
# |pro  |   0.12| resolución de problemas
# |soc  |   0.02| relaciones interpersonales

# -----------------------------------------------
# missing data
# -----------------------------------------------


library(VIM)
datos_desarollo %>%
dplyr::select(parinv, par_z,
com, #  = comunicación
amp, #  = motricidad gruesa
fin, #  = motricidad fina
pro, #  = resolucion de problemas
soc, #  = socio individual (relaciones interpersonales)
nse_group, # SES
ges_1      # edad gestacional  
) %>%
VIM::aggr(., 
  combine=TRUE, 
  cex.lab=.8, 
  cex.axis=.6,
  col = c("white", "black"),
  ylabs="Pattern of omissions"
  )


```



# Pregunta

**¿Cómo influye la participación y estimulación del padre en el desarrollo psicomotor del bebé?**

## Estudio 1: involucramiento parental y desarollo socio individiual

```{r , echo=TRUE, warning=FALSE}

#----------------------------------------------------------
# regresion
#----------------------------------------------------------

data_model <- datos_desarollo

#--------------------------------------
# formulas
#--------------------------------------

f01 <- as.formula(soc  ~ + 1)
f02 <- as.formula(soc  ~ + 1 + parinv)
f03 <- as.formula(soc  ~ + 1 + parinv + as.factor(ges_1))
f04 <- as.formula(soc  ~ + 1 + parinv + as.factor(ges_1) + male)
f05 <- as.formula(soc  ~ + 1 + parinv + as.factor(ges_1) + male + as.factor(nse_group))

#--------------------------------------
# ajustar modelos
#--------------------------------------

m01 <- lm(f01, data = data_model)
m02 <- lm(f02, data = data_model)
m03 <- lm(f03, data = data_model)
m04 <- lm(f04, data = data_model)
m05 <- lm(f05, data = data_model)

#--------------------------------------
# tabla de modelos
#--------------------------------------

texreg::screenreg(
    list(m01, m02, m03, m04, m05),
    star.symbol = "*", 
    center = TRUE, 
    doctype = FALSE,
    dcolumn = TRUE, 
    booktabs = TRUE,
    single.row = FALSE
    )


```

## Estudio 2: involucramiento parental y desarollo de resolución de problemas

```{r , echo=TRUE, warning=FALSE}

#----------------------------------------------------------
# regresion
#----------------------------------------------------------

data_model <- datos_desarollo

#--------------------------------------
# formulas
#--------------------------------------

f01 <- as.formula(pro  ~ + 1)
f02 <- as.formula(pro  ~ + 1 + parinv)
f03 <- as.formula(pro  ~ + 1 + parinv + as.factor(ges_1))
f04 <- as.formula(pro  ~ + 1 + parinv + as.factor(ges_1) + male)
f05 <- as.formula(pro  ~ + 1 + parinv + as.factor(ges_1) + male + as.factor(nse_group))

#--------------------------------------
# ajustar modelos
#--------------------------------------

m01 <- lm(f01, data = data_model)
m02 <- lm(f02, data = data_model)
m03 <- lm(f03, data = data_model)
m04 <- lm(f04, data = data_model)
m05 <- lm(f05, data = data_model)

#--------------------------------------
# tabla de modelos
#--------------------------------------

texreg::screenreg(
    list(m01, m02, m03, m04, m05),
    star.symbol = "*", 
    center = TRUE, 
    doctype = FALSE,
    dcolumn = TRUE, 
    booktabs = TRUE,
    single.row = FALSE
    )



```

## Estudio 3: involucramiento parental y desarollo (efectos fijos)

```{r , echo=TRUE, warning=FALSE}

#----------------------------------------------------------
# regresion
#----------------------------------------------------------

data_model <- datos_desarollo

#--------------------------------------
# regresion
#--------------------------------------

f01 <- as.formula(com  ~ + 1 + par_z + nse_1 + nse_3 + risk_1 + risk_2)
f02 <- as.formula(amp  ~ + 1 + par_z + nse_1 + nse_3 + risk_1 + risk_2)
f03 <- as.formula(fin  ~ + 1 + par_z + nse_1 + nse_3 + risk_1 + risk_2) 
f04 <- as.formula(pro  ~ + 1 + par_z + nse_1 + nse_3 + risk_1 + risk_2)
f05 <- as.formula(soc  ~ + 1 + par_z + nse_1 + nse_3 + risk_1 + risk_2)

#--------------------------------------
# ajustar modelos
#--------------------------------------

m01 <- lm(f01, data = data_model)
m02 <- lm(f02, data = data_model)
m03 <- lm(f03, data = data_model)
m04 <- lm(f04, data = data_model)
m05 <- lm(f05, data = data_model)

#--------------------------------------
# tabla de modelos
#--------------------------------------

texreg::screenreg(
    list(m01, m02, m03, m04, m05),
    star.symbol = "*", 
    center = TRUE, 
    doctype = FALSE,
    dcolumn = TRUE, 
    booktabs = TRUE,
    single.row = FALSE,
    custom.model.names = c('com', 'amp', 'fin','pro','soc')
    )

```


## Estudio 4: involucramiento parental y desarollo (interacciones)

```{r , echo=TRUE, warning=FALSE}

#----------------------------------------------------------
# regresion
#----------------------------------------------------------

data_model <- datos_desarollo

#--------------------------------------
# regresion
#--------------------------------------

f01 <- as.formula(com  ~ + 1 + par_z + nse_1 + nse_3 + risk_1 + risk_2 + par_z*nse_1 + par_z*nse_3)
f02 <- as.formula(amp  ~ + 1 + par_z + nse_1 + nse_3 + risk_1 + risk_2 + par_z*nse_1 + par_z*nse_3)
f03 <- as.formula(fin  ~ + 1 + par_z + nse_1 + nse_3 + risk_1 + risk_2 + par_z*nse_1 + par_z*nse_3) 
f04 <- as.formula(pro  ~ + 1 + par_z + nse_1 + nse_3 + risk_1 + risk_2 + par_z*nse_1 + par_z*nse_3)
f05 <- as.formula(soc  ~ + 1 + par_z + nse_1 + nse_3 + risk_1 + risk_2 + par_z*nse_1 + par_z*nse_3)

#--------------------------------------
# ajustar modelos
#--------------------------------------

m01 <- lm(f01, data = data_model)
m02 <- lm(f02, data = data_model)
m03 <- lm(f03, data = data_model)
m04 <- lm(f04, data = data_model)
m05 <- lm(f05, data = data_model)

#--------------------------------------
# tabla de modelos
#--------------------------------------

texreg::screenreg(
    list(m01, m02, m03, m04, m05),
    star.symbol = "*", 
    center = TRUE, 
    doctype = FALSE,
    dcolumn = TRUE, 
    booktabs = TRUE,
    single.row = FALSE,
    custom.model.names = c('com', 'amp', 'fin','pro','soc')
    )

```

