---
title: "Prueba t"
subtitle: "Clase 09"
output: github_document
---

```{r setup, include=FALSE}
knitr::opts_chunk$set(dpi=300,fig.width=7)
```

## Resumen

En este clase revisamos cuatro ejemplos de comparaciones de medias. Todos estos ejemplos son realizados empleando la prueba t. Los dos primeros cubren ejemplos de comparaciones de medias de una muestra, en contraste a una media poblacional. Los siguientes ejemplos corresponden a una prueba t de muestras independientes, y luego una prueba t para comparación de muestras dependientes.

>Nota: Cada uno de los códigos incluidos en *chunks*, son redundantes entre sí, de modo que cada uno sea reproducible en sí mismo. Lo anterior quiere decir que, un usuario puede copiar y pegar todo el código de un solo *chunk*, y reproducirlo en su consola o syntax propio que quiera generar.

# Supuestos de una prueba t

- La distribución muestral conforma a la distribución normal
  + La distribución de diferencia de medias conforma a la normal; no lo puntajes observados.
- Los puntajes sometidos al análisis, tienen que al menos estar en una escala intervalar.
- Para la prueba de muestras independientes, los puntajes deben provenir de tratamientos independientes
- Equivalencia de las varianzas
  + Existen correcciones para escenarios de varianzas no similares entre grupos.

>Nota: supuestos enlistados en Field, Miles & Field (2012, p 372).

# Pruebas t de una sola muestra

## Datos

Los datos empleados, provienen del estudio de International Civic and Citizenship Education Study' (https://www.iea.nl/data-tools/repository/iccs) de 2016 (ver Carrasco, et al. 2020, para más detalles conceptuales).

- corr = puntajes de tolerancia a la corrupcion, donde mayor puntaje indica mayor tolerancia a la corrupción (M = 50, SD = 10).
- sof_l = dictomización de puntajes conocimiento cívivo, entre el nivel mayor, y el resto de los niveles (1 = alta sofisticación política, 0 = baja sofisticación política).


## Prueba t para una muestra (n423)

```{r, echo=TRUE}

#------------------------------------------------------------------------------
# t test for a single sample
#------------------------------------------------------------------------------

# -----------------------------------------------
# get data from tolerance of corruption
# -----------------------------------------------

url_file  <-'https://raw.github.com/dacarras/psi2301_examples/master/data/corr_chl_16.rds'
data_corr <- readRDS(url(url_file))
library(dplyr)

# -----------------------------------------------
# get data from target group
# -----------------------------------------------

corr_0 <- data_corr %>%
          dplyr::filter(sof == 0) %>%
          dplyr::select(corr) %>%
          na.omit() %>%
          pull()


# -----------------------------------------------
# get number of observations
# -----------------------------------------------

n <- length(corr_0)

# -----------------------------------------------
# get degrees of freedom
# -----------------------------------------------

t_df <- n-1

# -----------------------------------------------
# compute t critical value
# -----------------------------------------------

t_critic <- qt(.975, df = t_df)
t_critic

# -----------------------------------------------
# compute t test
# -----------------------------------------------

t.test(x = corr_0,
       alternative = c("two.sided"),
       mu = 50, 
       paired = FALSE, 
       var.equal = FALSE,
       conf.level = 0.95)

# -----------------------------------------------
# compute t test
# -----------------------------------------------

t_value <- t.test(x = corr_0,
           alternative = c("two.sided"),
           mu = 50, 
           paired = FALSE, 
           var.equal = FALSE,
           conf.level = 0.95) %>%
           broom::tidy() %>%
           dplyr::select(statistic) %>%
           pull() %>%
           abs() %>%
           as.numeric()

# -----------------------------------------------
# visualization of p value
# -----------------------------------------------

library(ggplot2)
ggplot(data.frame(x = c(-5, 5)), aes(x)) +
  stat_function(fun = dt, args = list(df = t_df), geom = "area") +
  scale_x_continuous(breaks=seq(-3, 3, 1)) + 
  geom_vline(xintercept = t_value, color = 'red') +
  geom_vline(xintercept = - t_value, color = 'red') +
  geom_vline(xintercept = t_critic, color = 'red', linetype = 'dotted') +
  geom_vline(xintercept = - t_critic, color = 'red', linetype = 'dotted') +
  labs(
    x = 't scores', 
    y = 'density') +
  theme_minimal() +
  theme(
  panel.background = element_blank(),
  panel.grid.minor = element_blank(),
  panel.grid.major = element_blank()
  )

# -----------------------------------------------
# effect size as r coefficient
# -----------------------------------------------

sqrt(t_value^2/(t_value^2+t_df))

```


## Prueba t para una muestra (n30)

```{r, echo=TRUE}

#------------------------------------------------------------------------------
# t test for a single sample
#------------------------------------------------------------------------------

# -----------------------------------------------
# get data from tolerance of corruption
# -----------------------------------------------

url_file  <-'https://raw.github.com/dacarras/psi2301_examples/master/data/corr_n60.rds'
data_corr_n60 <- readRDS(url(url_file))
library(dplyr)

# -----------------------------------------------
# get data from target group
# -----------------------------------------------

corr_0 <- na.omit(data_corr_n60[data_corr_n60$sof==0,'corr'])$corr %>%
          as.numeric()

# -----------------------------------------------
# get number of observations
# -----------------------------------------------

n <- length(corr_0)

# -----------------------------------------------
# get degrees of freedom
# -----------------------------------------------

t_df <- n-1

# -----------------------------------------------
# compute t critical value
# -----------------------------------------------

t_critic <- qt(.975, df = t_df)
t_critic

# -----------------------------------------------
# compute t test
# -----------------------------------------------

t.test(x = corr_0,
       alternative = c("two.sided"),
       mu = 50, 
       paired = FALSE, 
       var.equal = FALSE,
       conf.level = 0.95)

# -----------------------------------------------
# compute t test
# -----------------------------------------------

t_value <- t.test(x = corr_0,
           alternative = c("two.sided"),
           mu = 50, 
           paired = FALSE, 
           var.equal = FALSE,
           conf.level = 0.95) %>%
           broom::tidy() %>%
           dplyr::select(statistic) %>%
           pull() %>%
           abs() %>%
           as.numeric()

# -----------------------------------------------
# visualization of p value
# -----------------------------------------------

library(ggplot2)
ggplot(data.frame(x = c(-5, 5)), aes(x)) +
  stat_function(fun = dt, args = list(df = t_df), geom = "area") +
  scale_x_continuous(breaks=seq(-3, 3, 1)) + 
  geom_vline(xintercept = t_value, color = 'red') +
  geom_vline(xintercept = - t_value, color = 'red') +
  geom_vline(xintercept = t_critic, color = 'red', linetype = 'dotted') +
  geom_vline(xintercept = - t_critic, color = 'red', linetype = 'dotted') +
  labs(
    x = 't scores', 
    y = 'density') +
  theme_minimal() +
  theme(
  panel.background = element_blank(),
  panel.grid.minor = element_blank(),
  panel.grid.major = element_blank()
  )

# -----------------------------------------------
# effect size as r coefficient
# -----------------------------------------------

sqrt(t_value^2/(t_value^2+t_df))

```

# Pruebas t para dos muestras

# Datos

Los datos que analizaremos en este ejemplo provienen de Curran et al (1997). Este estudio tiene medidas de consumo de alcohol, y de antecedentes de alcoholismo de los entornos familiares de jovenes de 14 años. Los datos que analizaremos, son 82 casos que entregan respuestas a los 14, 15 y 16 años. En particular, emplearemos los datos empleados por Singer & Willet (2003), en el capitulo 4 de su libro (ver https://stats.idre.ucla.edu/other/examples/alda/).

Las variables presentes en la base de datos que emplearemos son:

- alcuse = escala de 8 puntos, de uso de alcohol (0 = nada, 7 = todos los días)
- coa    = antecentes de alcohol en los padres (1 = hijo de padre o padres alcoholicos, 0 = sin antecedentes de alcoholismo familiar).


## Pruebas t para dos muestras independientes

```{r, echo=TRUE}

#------------------------------------------------------------------------------
# t test for a single sample
#------------------------------------------------------------------------------

# -----------------------------------------------
# get data from tolerance of corruption
# -----------------------------------------------

data_alcohol <- read.table("https://stats.idre.ucla.edu/stat/r/examples/alda/data/alcohol1_pp.txt", 
                header=TRUE, sep=",")
library(dplyr)

# ----------------------------------------------- 
# separate data per wave
# -----------------------------------------------

library(dplyr)
data_alc1 <- data_alcohol %>%
             dplyr::filter(age_14 == 0)

data_alc2 <- data_alcohol %>%
             dplyr::filter(age_14 == 1)

data_alc3 <- data_alcohol %>%
             dplyr::filter(age_14 == 2)

# -----------------------------------------------
# get number of observations
# -----------------------------------------------

n <- nrow(data_alc1)

# -----------------------------------------------
# get degrees of freedom
# -----------------------------------------------

t_df <- n-2

# -----------------------------------------------
# compute t critical value
# -----------------------------------------------

t_critic <- qt(.975, df = t_df)
t_critic

# ----------------------------------------------- 
# t test
# -----------------------------------------------

# t_test con formula
# variable_dependiente "condicionado por" variable_independiente

t.test(formula = alcuse ~ coa,
       data = data_alc1,
       alternative = c("two.sided"),
       mu = 0, 
       paired = FALSE, 
       var.equal = TRUE,
       conf.level = 0.95)


# t_test con vectores por grupo
t.test(x = data_alc1[data_alc1$coa==0,'alcuse'], # sin alcoholismo familiar
       y = data_alc1[data_alc1$coa==1,'alcuse'], # con alcoholismo familiar
       data = data_alc1,
       alternative = c("two.sided"),
       mu = 0, 
       paired = FALSE, 
       var.equal = TRUE,
       conf.level = 0.95)


# t_test asumiendo otro valor de diferencia a la población
t.test(x = data_alc2[data_alc2$coa==0,'alcuse'], # sin alcoholismo familiar
       y = data_alc2[data_alc2$coa==1,'alcuse'], # con alcoholismo familiar
       data = data_alc2,
       alternative = c("two.sided"),
       mu = 1, 
       paired = FALSE, 
       var.equal = TRUE,
       conf.level = 0.95)

# -----------------------------------------------
# compute t test
# -----------------------------------------------

t_value <- t.test(formula = alcuse ~ coa,
           data = data_alc1,
           alternative = c("two.sided"),
           mu = 0, 
           paired = FALSE, 
           var.equal = TRUE,
           conf.level = 0.95) %>%
           broom::tidy() %>%
           dplyr::select(statistic) %>%
           pull() %>%
           abs() %>%
           as.numeric()

# -----------------------------------------------
# visualization of p value
# -----------------------------------------------

library(ggplot2)
ggplot(data.frame(x = c(-5, 5)), aes(x)) +
  stat_function(fun = dt, args = list(df = t_df), geom = "area") +
  scale_x_continuous(breaks=seq(-3, 3, 1)) + 
  geom_vline(xintercept = t_value, color = 'red') +
  geom_vline(xintercept = - t_value, color = 'red') +
  geom_vline(xintercept = t_critic, color = 'red', linetype = 'dotted') +
  geom_vline(xintercept = - t_critic, color = 'red', linetype = 'dotted') +
  labs(
    x = 't scores', 
    y = 'density') +
  theme_minimal() +
  theme(
  panel.background = element_blank(),
  panel.grid.minor = element_blank(),
  panel.grid.major = element_blank()
  )

# -----------------------------------------------
# effect size as r coefficient
# -----------------------------------------------

sqrt(t_value^2/(t_value^2+t_df))

```

# Pruebas t para dos muestras dependientes

## Sobre la estructura de datos en estudios longitudinales

Existen dos formas de construir bases de datos para estudios longitudinales. Estos formatos reciben diversos nombres, uno de ellos es el formato "stacked" y el otro es el formato "wide" (Hofman, 2015). En el primer caso, se incluye una fila por cada ocasión de medición. De tal manera, que si un estudio posee tres ocasiones, entonces un mismo caso posee tres filas en la base de datos. Esto se vería de la siguiente forma:

```text

# datos en formato stacked

    id time  alcuse   
1    1    1  1.73
2    1    2  2.00
3    1    3  2.00

```

En contraste, los datos en forma "wide", incluyen una sola fila por cada sujeto. Además, este tipo de datos suprimen la información del tiempo, y emplean tantas columnas como sea necesario para registrar los valores de las medidas repetidas. Los datos anteriores, en formato "wide" se ven de la siguiente forma.

```text

# datos en formato wide

    id alc1  alc2  alc3
1    1 1.73  2.00  2.00


```


En las siguientes lineas de código se ilustra como aplicar una prueba t para muestras dependientes, primero en formato **stacked**, y luego en format **wide**.


## Pruebas t para dos muestras dependientes (datos en **stacked**)

```{r, echo=TRUE}

#------------------------------------------------------------------------------
# t test for a single sample
#------------------------------------------------------------------------------

# -----------------------------------------------
# get data from tolerance of corruption
# -----------------------------------------------

data_alcohol <- read.table("https://stats.idre.ucla.edu/stat/r/examples/alda/data/alcohol1_pp.txt", 
                header=TRUE, sep=",")
library(dplyr)

# ----------------------------------------------- 
# separate data per wave
# -----------------------------------------------

library(dplyr)
data_alc1 <- data_alcohol %>%
             dplyr::filter(age_14 == 0)

data_alc2 <- data_alcohol %>%
             dplyr::filter(age_14 == 1)

data_alc3 <- data_alcohol %>%
             dplyr::filter(age_14 == 2)

data_paired <- dplyr::bind_rows(data_alc1, data_alc2)

# -----------------------------------------------
# get number of observations
# -----------------------------------------------

n <- nrow(data_paired)

# -----------------------------------------------
# get degrees of freedom
# -----------------------------------------------

t_df <- (n/2)-1

# -----------------------------------------------
# compute t critical value
# -----------------------------------------------

t_critic <- qt(.975, df = t_df)
t_critic

# ----------------------------------------------- 
# t test
# -----------------------------------------------

# t_test asumiendo varianzas equivalentes (homocedasticidad de varianzas)
t.test(formula = alcuse ~ age_14,
       data = data_paired,
       alternative = c("two.sided"),
       paired = TRUE, 
       var.equal = TRUE,
       conf.level = 0.95)

# t_test empleando vectores
t.test(x = data_paired[data_paired$age_14==0,'alcuse'], # sin alcoholismo familiar
       y = data_paired[data_paired$age_14==1,'alcuse'], # con alcoholismo familiar
       alternative = c("two.sided"),
       paired = TRUE, 
       var.equal = TRUE,
       conf.level = 0.95)

# t_test asumiendo varianzas no equivalentes (heterocedasticidad de varianzas)
t.test(formula = alcuse ~ age_14,
       data = data_paired,
       alternative = c("two.sided"),
       paired = TRUE, 
       var.equal = FALSE,
       conf.level = 0.95)

# t_test "by default" asume varianzas no equivalentes, y 
#        prueba t de Welch
t.test(formula = alcuse ~ age_14,
       data = data_paired,
       alternative = c("two.sided"),
       paired = TRUE, 
#       var.equal = FALSE,
       conf.level = 0.95)


# -----------------------------------------------
# compared to a regression
# -----------------------------------------------

lm(alcuse ~ age_14, data = data_paired) %>%
broom::tidy() %>%
knitr::kable(., digits = 2)

# -----------------------------------------------
# compute t test
# -----------------------------------------------

data_paired %>%
group_by(age_14) %>%
summarize(
  mean = mean(alcuse, na.rm=TRUE),
  sd   = sd(alcuse, na.rm=TRUE),
  n    = n()
  ) %>%
knitr::kable(., digits = 2)


# -----------------------------------------------
# compute t test
# -----------------------------------------------

t_value <- t.test(formula = alcuse ~ age_14,
           data = data_paired,
           alternative = c("two.sided"),
           paired = TRUE, 
           var.equal = TRUE,
           conf.level = 0.95) %>%
           broom::tidy() %>%
           dplyr::select(statistic) %>%
           pull() %>%
           abs() %>%
           as.numeric()

# -----------------------------------------------
# visualization of p value
# -----------------------------------------------

library(ggplot2)
ggplot(data.frame(x = c(-5, 5)), aes(x)) +
  stat_function(fun = dt, args = list(df = t_df), geom = "area") +
  scale_x_continuous(breaks=seq(-3, 3, 1)) + 
  geom_vline(xintercept = t_value, color = 'red') +
  geom_vline(xintercept = - t_value, color = 'red') +
  geom_vline(xintercept = t_critic, color = 'red', linetype = 'dotted') +
  geom_vline(xintercept = - t_critic, color = 'red', linetype = 'dotted') +
  labs(
    x = 't scores', 
    y = 'density') +
  theme_minimal() +
  theme(
  panel.background = element_blank(),
  panel.grid.minor = element_blank(),
  panel.grid.major = element_blank()
  )

# -----------------------------------------------
# effect size as r coefficient
# -----------------------------------------------

sqrt(t_value^2/(t_value^2+t_df))

```

## Pruebas t para dos muestras dependientes (datos en **wide**)

```{r, echo=TRUE}

#------------------------------------------------------------------------------
# t test for a single sample
#------------------------------------------------------------------------------

# -----------------------------------------------
# get data from tolerance of corruption
# -----------------------------------------------

data_alcohol <- read.table("https://stats.idre.ucla.edu/stat/r/examples/alda/data/alcohol1_pp.txt", 
                header=TRUE, sep=",")
library(dplyr)

# ----------------------------------------------- 
# separate data per wave
# -----------------------------------------------

library(dplyr)
data_w1 <- data_alcohol %>%
           dplyr::filter(age_14 == 0) %>%
           mutate(alcuse_1 = alcuse) %>%
           dplyr::select(id, alcuse_1)

data_w2 <- data_alcohol %>%
           dplyr::filter(age_14 == 1) %>%
           mutate(alcuse_2 = alcuse) %>%
           dplyr::select(id, alcuse_2)


data_wide <- dplyr::left_join(data_w1, data_w2, by = 'id')

# ----------------------------------------------- 
# t test
# -----------------------------------------------

# t_test asumiendo varianzas equivalentes (homocedasticidad de varianzas)
t.test(x = data_wide$alcuse_1,
       y = data_wide$alcuse_2,
       alternative = c("two.sided"),
       paired = TRUE, 
       var.equal = TRUE,
       conf.level = 0.95)

# t_test asumiendo varianzas no equivalentes (heterocedasticidad de varianzas)
t.test(x = data_wide$alcuse_1,
       y = data_wide$alcuse_2,
       alternative = c("two.sided"),
       paired = TRUE, 
       var.equal = FALSE,
       conf.level = 0.95)

```


## Comparación de resultados de las prueba t para datos en **stacked** y datos **wide**

A continuación se pegan los datos de consola sobre el texto, y se muestra que se obtienen los mismos resultados para los datos en cada formato empleado. Tanto los datos analizados en formato **stacked**, y los datos en formato **wide**, producen los mismos resultados.

```text

# ----------------------------------------------- 
# t test formato stacked
# -----------------------------------------------

> t.test(formula = alcuse ~ age_14,
+        data = data_paired,
+        alternative = c("two.sided"),
+        paired = TRUE, 
+        var.equal = TRUE,
+        conf.level = 0.95)

	Paired t-test

data:  alcuse by age_14
t = -3.5468, df = 81, p-value = 0.0006517
alternative hypothesis: true difference in means is not equal to 0
95 percent confidence interval:
 -0.5200632 -0.1462634
sample estimates:
mean of the differences 
             -0.3331633 

# ----------------------------------------------- 
# t test formato wide
# -----------------------------------------------

> # t_test asumiendo varianzas equivalentes (homocedasticidad de varianzas)
> t.test(x = data_wide$alcuse_1,
+        y = data_wide$alcuse_2,
+        alternative = c("two.sided"),
+        paired = TRUE, 
+        var.equal = TRUE,
+        conf.level = 0.95)

	Paired t-test

data:  data_wide$alcuse_1 and data_wide$alcuse_2
t = -3.5468, df = 81, p-value = 0.0006517
alternative hypothesis: true difference in means is not equal to 0
95 percent confidence interval:
 -0.5200632 -0.1462634
sample estimates:
mean of the differences 
             -0.3331633 
             
```

>Nota: cuando los datos se encuentran en **stacked** para que puedar ser analizados por la funcion t.test() asume que la longitud del vector de la primera y la segunda ocasión de medición tiene el mismo largo. Es decir, que si en el tiempo 1 hubo 40 casos, se espera que en el tiempo 2 tambien hayan 40 casos. En caso de que se observen datos perdidos entre las ocasiones de medición del estudio, la funcion t.test() requiere que ingresemos al análisis solo los casos que se encuentran en ambas ocasiones. Esto comúnmente se le llama "listwise". En contraste, cuando los datos se encuentran en formato **wide**, la función t.test() aplica un "listwise", y solo analiza a los datos que poseen observaciones tanto en el tiempo 1 como en el tiempo 2.


# Referencias

Carrasco, D., Banerjee, R., Treviño, E., & Villalobos, C. (2020). Civic knowledge and open classroom discussion: explaining tolerance of corruption among 8th-grade students in Latin America. Educational Psychology, 40(2), 186–206. https://doi.org/10.1080/01443410.2019.1699907

Curran, P. J., Stice, E., & Chassin, L. (1997). The relation between adolescent alcohol use and peer alcohol use: A longitudinal random coefficients model. Journal of Consulting and Clinical Psychology, 65(1), 130–140. https://doi.org/10.1037/0022-006X.65.1.130

Field, A., Miles, J., & Field, Z. (2012). Discovering Statistics using R. SAGE Publications Ltd.

Hoffman, L. (2015). Longitudinal Analysis: Modeling Within-Person Fluctuation and Change. Psychology Press. http://www.pilesofvariance.com/

Singer, J. D., & Willett, J. B. (2003). Applied longitudinal data analysis: modeling change and event occurrence. Oxford University Press.
