---
title: "Modelos lineales"
subtitle: "Clase 15: regresion"
output: github_document
---

```{r setup, include=FALSE}
knitr::opts_chunk$set(dpi=300,fig.width=7)
```

# Regresión

- En el presente código se revisan diferentes casos de regresión, donde variamos el tipo de covariable incluida.
    + variable dicotómica
    + variable de más de una categoría
    + variable continua
    + interacción entre variables


# Caso 1: variable dicotómica

## Preparar datos

```{r, echo=TRUE}

# -----------------------------------------------------------------------------
# ICCS 2016 random sample of 500 cases
# -----------------------------------------------------------------------------

# -----------------------------------------------
# load data
# -----------------------------------------------

data_dem <- psi2301::dem_16

# -----------------------------------------------
# variables
# -----------------------------------------------

library(dplyr)
r4sda::variables_table(data_dem) %>%
knitr::kable()

# -----------------------------------------------
# data description
# -----------------------------------------------

# ? psi2301::dem_16

# Description:
# 
#      Datos del Estudio Internacional sobre Educación Cívica y Ciudadana
#      (ICCS). Esta tabla de datos, incluye las observaciones del módulo
#      internacional, y del modulo latino americano. Estos datos inlcuyen
#      500 casos de cada país, ademas de variables tales como: sexo,
#      edad, perfil de concepciones de la democracia, creencias
#      antidemocraticas, conocimiento cívico, nivel socioeconómico, y
#      educacion de los padres, y niveles de conocimiento cívico.
# 
# Usage:
# 
#      data(dem_16)
#      
# Format:
# 
#      Objeto clase ‘"cross"’; ver ‘read.cross’.
# 
# Source:
# 
#      IEA, <https://www.iea.nl/index.php/data-tools/repository/iccs>
# 
# References:
# 
#      Schulz, W., Carstens, R., Losito, B., & Fraillon, J. (2018). ICCS
#      2016 Technical Report (W. Schulz, R. Carstens, B. Losito, & J.
#      Fraillon (eds.)). International Association for the Evaluation of
#      Educational Achievement (IEA).
# 
# Examples:
# 
#      data(dem_16)
#      dplyr::glimpse(dem_16)

# -----------------------------------------------
# get descriptives
# -----------------------------------------------

data_dem %>%
dplyr::select(aut, edu) %>%
r4sda::get_desc() %>%
knitr::kable(., digits = 2)

```

## Ajusta modelo de regresión

```{r, echo=TRUE}

# -----------------------------------------------------------------------------
# conventional regression
# -----------------------------------------------------------------------------

# -----------------------------------------------
# caso 1
# -----------------------------------------------

lm(aut ~ 1 + edu, data = data_dem)

# -----------------------------------------------
# request summary
# -----------------------------------------------

lm(aut ~ 1 + edu, data = data_dem) %>%
summary()

```

## Obtener estimados en formato tabla

```{r, echo=TRUE}
# -----------------------------------------------------------------------------
# tidy output
# -----------------------------------------------------------------------------

# -----------------------------------------------
# get estimates in a table
# -----------------------------------------------

lm(aut ~ 1 + edu, data = data_dem) %>%
broom::tidy() %>%
knitr::kable(., digits = 2)

# -----------------------------------------------
# get fit indexes
# -----------------------------------------------

lm(aut ~ 1 + edu, data = data_dem) %>%
broom::glance() %>%
knitr::kable(., digits = 2)

```

## Ajustar modelos en pasos

```{r, echo=TRUE}
# -----------------------------------------------------------------------------
# regression in steps
# -----------------------------------------------------------------------------

# -----------------------------------------------
# regression in steps
# -----------------------------------------------

m00 <- as.formula('aut ~ 1')
m01 <- as.formula('aut ~ 1 + edu')

fit_00 <- lm(m00, data = data_dem)
fit_01 <- lm(m01, data = data_dem)

texreg::screenreg(
    list(fit_00, fit_01),
    star.symbol = "*", 
    center = TRUE, 
    doctype = FALSE,
    dcolumn = TRUE, 
    booktabs = TRUE,
    single.row = FALSE
    )

# -----------------------------------------------
# anova
# -----------------------------------------------

# anova(fit_00, fit_01)

# Note: error producto de que los modelos no estan anidados.

# -----------------------------------------------
# regression in steps, with not ommitted
# -----------------------------------------------

data_dem_edu <- dplyr::select(data_dem, aut, edu) %>% na.omit()

m00 <- as.formula('aut ~ 1')
m01 <- as.formula('aut ~ 1 + edu')


fit_00 <- lm(m00, data = data_dem_edu)
fit_01 <- lm(m01, data = data_dem_edu)

texreg::screenreg(
    list(fit_00, fit_01),
    star.symbol = "*", 
    center = TRUE, 
    doctype = FALSE,
    dcolumn = TRUE, 
    booktabs = TRUE,
    single.row = FALSE
    )

# -----------------------------------------------
# anova
# -----------------------------------------------

anova(fit_00, fit_01)

```

## Estimados estandarizados

```{r, echo=TRUE}

# -----------------------------------------------------------------------------
# regression in lavaan
# -----------------------------------------------------------------------------

# -----------------------------------------------
# regression model with lavaan
# -----------------------------------------------

reg_model <- '

aut ~ 1     # intercept
aut ~ edu   # slope

'

# -----------------------------------------------
# fit model
# -----------------------------------------------

fit_reg <- lavaan::sem(reg_model, data = data_dem, 
             mimic="Mplus", estimator = "ML")

# -----------------------------------------------
# display results
# -----------------------------------------------

lavaan::summary(fit_reg,
  standardized=TRUE, 
  fit.measures=TRUE, 
  rsquare=TRUE)

```

## Medias esperadas

```{r, echo=TRUE}

# -----------------------------------------------------------------------------
# expected means
# -----------------------------------------------------------------------------

# -----------------------------------------------
# comparison of results with t test
# -----------------------------------------------

t.test(aut ~ edu, 
    var.equal = TRUE,
    data = data_dem)

# -----------------------------------------------
# t test statistics
# -----------------------------------------------

t.test(aut ~ edu, 
    var.equal = TRUE,
    data = data_dem) %>%
broom::tidy() %>%
knitr::kable(., digits = 2)

# -----------------------------------------------
# get expected means
# -----------------------------------------------

alpha <- lm(aut ~ 1 + edu, data = data_dem) %>%
         broom::tidy() %>%
         dplyr::filter(term =='(Intercept)') %>%
         dplyr::select(estimate) %>%
         dplyr::pull()

beta <- lm(aut ~ 1 + edu, data = data_dem) %>%
         broom::tidy() %>%
         dplyr::filter(term =='edu') %>%
         dplyr::select(estimate) %>%
         dplyr::pull()

mean_0 <- alpha
mean_1 <- alpha + beta

data.frame(
    group = c(
        'Sin Educacion Terciaria', 
        'Con Educación terciaria'),
    medias = c(mean_0, mean_1)
    ) %>%
knitr::kable(., digits = 2)

```


## Reparametrización de dummy

- Reparametrizar el modelo, consiste en cambiar la codificación de la variable dummy, de modo que el coeficiente y el intercepto del modelo tome otro significado.

```{r, echo=TRUE}

# -----------------------------------------------------------------------------
# model reparametrization
# -----------------------------------------------------------------------------

# -----------------------------------------------
# check dummy 
# -----------------------------------------------

dplyr::count(data_dem, edu)

# -----------------------------------------------
# add reparametrized variables
# -----------------------------------------------

data_dem <- psi2301::dem_16 %>%
            mutate(edu_1 = edu) %>%
            mutate(edu_0 = case_when(
                edu == 0 ~ 1,
                edu == 1 ~ 0
                )) %>%
            mutate(edu_d = case_when(
                edu == 0 ~ -1,
                edu == 1 ~  1
                )) %>%
            mutate(edu_g = mean(edu, na.rm = TRUE)) %>%
            mutate(edu_m = edu - edu_g) %>%
            dplyr::glimpse()


# -----------------------------------------------
# models with different parametrizations
# -----------------------------------------------


e00 <- as.formula('aut ~ 1')
e01 <- as.formula('aut ~ 1 + edu')
e02 <- as.formula('aut ~ 1 + edu_1')
e03 <- as.formula('aut ~ 1 + edu_0')
e04 <- as.formula('aut ~ 1 + edu_d')
e05 <- as.formula('aut ~ 1 + edu_m')

c00 <- lm(e00, data = data_dem)
c01 <- lm(e01, data = data_dem)
c02 <- lm(e02, data = data_dem)
c03 <- lm(e03, data = data_dem)
c04 <- lm(e04, data = data_dem)
c05 <- lm(e05, data = data_dem)

texreg::screenreg(
    list(c00, c01, c02, c03, c04, c05),
    star.symbol = "*", 
    center = TRUE, 
    doctype = FALSE,
    dcolumn = TRUE, 
    booktabs = TRUE,
    single.row = FALSE
    )

# -----------------------------------------------
# results
# -----------------------------------------------

# =========================================================================================
#              Model 1      Model 2      Model 3      Model 4      Model 5      Model 6    
# -----------------------------------------------------------------------------------------
# (Intercept)    49.41 ***    50.18 ***    50.18 ***    47.32 ***    48.75 ***    49.43 ***
#                (0.23)       (0.27)       (0.27)       (0.45)       (0.26)       (0.23)   
# edu                         -2.86 ***                                                    
#                             (0.52)                                                       
# edu_1                                    -2.86 ***                                       
#                                          (0.52)                                          
# edu_0                                                  2.86 ***                          
#                                                       (0.52)                             
# edu_d                                                              -1.43 ***             
#                                                                    (0.26)                
# edu_m                                                                           -2.86 ***
#                                                                                 (0.52)   
# -----------------------------------------------------------------------------------------
# R^2             0.00         0.01         0.01         0.01         0.01         0.01    
# Adj. R^2        0.00         0.01         0.01         0.01         0.01         0.01    
# Num. obs.    2483         2453         2453         2453         2453         2453       
# =========================================================================================
# *** p < 0.001; ** p < 0.01; * p < 0.05

```


- Notas
    + Model 1: intercepto es la gran media
    + Model 2: intercepto es media del grupo de estudiantes de padres sin educación terciaria
    + Model 3: intercepto es media del grupo de estudiantes de padres sin educación terciaria
    + Model 4: intercepto es media del grupo de estudiantes de padres con educación terciaria
    + Model 5: intercepto es el promedio de ambos grupos (con y sin educación terciaria)
    + Model 6: intercepto es la gran media, a niveles medios de escolaridad de los padres



# Caso 2: variable categorica con más de dos categorías

## Preparar datos

```{r, echo=TRUE}

# -----------------------------------------------------------------------------
# ICCS 2016 random sample of 500 cases
# -----------------------------------------------------------------------------

# -----------------------------------------------
# load data
# -----------------------------------------------

data_dem <- psi2301::dem_16

# -----------------------------------------------
# ordinal covariate
# -----------------------------------------------

dplyr::count(data_dem, level)

# -----------------------------------------------
# generate dummy
# -----------------------------------------------

data_dem <- psi2301::dem_16 %>%
            mutate(level_0 = case_when(
                level == 0 ~ 1,
                level == 1 ~ 0,
                level == 2 ~ 0,
                level == 3 ~ 0
                )) %>%
            mutate(level_1 = case_when(
                level == 0 ~ 0,
                level == 1 ~ 1,
                level == 2 ~ 0,
                level == 3 ~ 0
                )) %>%
            mutate(level_2 = case_when(
                level == 0 ~ 0,
                level == 1 ~ 0,
                level == 2 ~ 1,
                level == 3 ~ 0
                )) %>%
            mutate(level_3 = case_when(
                level == 0 ~ 0,
                level == 1 ~ 0,
                level == 2 ~ 0,
                level == 3 ~ 1
                )) %>%
            dplyr::glimpse()


```

## Ajustar regresion

```{r, echo=TRUE}

# -----------------------------------------------------------------------------
# ICCS 2016 random sample of 500 cases
# -----------------------------------------------------------------------------

# -----------------------------------------------
# regression in steps
# -----------------------------------------------

m00 <- as.formula('aut ~ 1')
m01 <- as.formula('aut ~ 1 + level_1 + level_2 + level_3')


fit_00 <- lm(m00, data = data_dem)
fit_01 <- lm(m01, data = data_dem)

texreg::screenreg(
    list(fit_00, fit_01),
    star.symbol = "*", 
    center = TRUE, 
    doctype = FALSE,
    dcolumn = TRUE, 
    booktabs = TRUE,
    single.row = FALSE
    )

# -----------------------------------------------
# descriptive means
# -----------------------------------------------

data_dem %>%
group_by(level_lab) %>%
summarize(
    aut_mean = mean(aut, na.rm = TRUE)) %>%
knitr::kable(., digits = 2)


# -----------------------------------------------
# get expected means
# -----------------------------------------------

alpha <- fit_01 %>%
         broom::tidy() %>%
         dplyr::filter(term =='(Intercept)') %>%
         dplyr::select(estimate) %>%
         dplyr::pull()

beta_1 <-  fit_01 %>%
           broom::tidy() %>%
           dplyr::filter(term =='level_1') %>%
           dplyr::select(estimate) %>%
           dplyr::pull()

beta_2 <-  fit_01 %>%
           broom::tidy() %>%
           dplyr::filter(term =='level_2') %>%
           dplyr::select(estimate) %>%
           dplyr::pull()

beta_3 <-  fit_01 %>%
           broom::tidy() %>%
           dplyr::filter(term =='level_3') %>%
           dplyr::select(estimate) %>%
           dplyr::pull()


mean_0 <- alpha
mean_1 <- alpha + beta_1
mean_2 <- alpha + beta_2
mean_3 <- alpha + beta_3


data.frame(
    group = c(
        'level 0', 
        'level 1',
        'level 2',
        'level 3'
        ),
    medias = c(
        mean_0, 
        mean_1,
        mean_2,
        mean_3
        )
    ) %>%
knitr::kable(., digits = 2)

```

# Caso 3: variable continua

## Preparar datos

```{r, echo=TRUE}

# -----------------------------------------------------------------------------
# ICCS 2016 random sample of 500 cases
# -----------------------------------------------------------------------------

# -----------------------------------------------
# load data
# -----------------------------------------------

data_dem <- psi2301::dem_16

# -----------------------------------------------
# ordinal covariate
# -----------------------------------------------

data_dem %>%
dplyr::select(aut, civ) %>%
r4sda::get_desc() %>%
knitr::kable(., digits = 2)

# -----------------------------------------------
# centering variables
# -----------------------------------------------

data_dem <- psi2301::dem_16 %>%
            # variable en escala original (M = 500, SD = 100)
            mutate(civ_u = civ) %>%
            # variable centrada a la gran media (M = 0, SD = 100)
            mutate(civ_m = civ - mean(civ, na.rm = TRUE)) %>%
            # variable estandarizada (M = 0, SD = 1)
            mutate(civ_z = r4sda::z_score(civ)) %>%
            mutate(aut_z = r4sda::z_score(aut)) %>%
            dplyr::glimpse()


```

## Ajustar regresion

```{r, echo=TRUE}

# -----------------------------------------------------------------------------
# ICCS 2016 random sample of 500 cases
# -----------------------------------------------------------------------------

# -----------------------------------------------
# models with different parametrizations
# -----------------------------------------------


e00 <- as.formula('aut ~ 1')
e01 <- as.formula('aut ~ 1 + civ_u')
e02 <- as.formula('aut ~ 1 + civ_m')
e03 <- as.formula('aut ~ 1 + civ_z')
e04 <- as.formula('aut_z ~ 1 + civ_z')

c00 <- lm(e00, data = data_dem)
c01 <- lm(e01, data = data_dem)
c02 <- lm(e02, data = data_dem)
c03 <- lm(e03, data = data_dem)
c04 <- lm(e04, data = data_dem)

texreg::screenreg(
    list(c00, c01, c02, c03, c04),
    star.symbol = "*", 
    center = TRUE, 
    doctype = FALSE,
    dcolumn = TRUE, 
    booktabs = TRUE,
    single.row = FALSE
    )


# -----------------------------------------------------------------------------
# regression in lavaan
# -----------------------------------------------------------------------------

# -----------------------------------------------
# regression model with lavaan
# -----------------------------------------------

reg_model <- '

aut ~ 1     # intercept
aut ~ civ   # slope

'

# -----------------------------------------------
# fit model
# -----------------------------------------------

fit_reg <- lavaan::sem(reg_model, data = data_dem, 
             mimic="Mplus", estimator = "ML")

# -----------------------------------------------
# display results
# -----------------------------------------------

lavaan::summary(fit_reg,
  standardized=TRUE, 
  fit.measures=TRUE, 
  rsquare=TRUE)

```

# Caso 4: interaccion

## Preparar datos

```{r, echo=TRUE}

# -----------------------------------------------------------------------------
# ICCS 2016 random sample of 500 cases
# -----------------------------------------------------------------------------

# -----------------------------------------------
# countries
# -----------------------------------------------

psi2301::iccs_09_lat %>%
dplyr::count(COUNTRY)

# -----------------------------------------------
# moderator
# -----------------------------------------------


psi2301::iccs_09_lat %>%
dplyr::count(PARINT)

# -----------------------------------------------
# selected variables
# -----------------------------------------------

psi2301::iccs_09_lat %>%
dplyr::select(PV1CIV, NISB, PARINT) %>%
r4sda::get_desc() %>%
knitr::kable(., digits = 2)

# -----------------------------------------------
# centering variables
# -----------------------------------------------

set.seed(12345)
data_par <- psi2301::iccs_09_lat %>%
            dplyr::filter(COUNTRY == 'PRY') %>%
            # autoritarismo en bruto
            mutate(aut_u = AUTGOV) %>%
            # diferentes variables estandarizadas
            mutate(aut_z = r4sda::z_score(aut_u)) %>%
            mutate(ses_z = r4sda::z_score(NISB)) %>%
            mutate(int_z = r4sda::z_score(INTPOLS)) %>%
            mutate(eff_z = r4sda::z_score(CITEFF)) %>%
            # puntajes de conocimiento civico
            mutate(civ_u = PV1CIV) %>%
            mutate(civ_z = r4sda::z_score(civ_u)) %>%
            mutate(civ_c = r4sda::c_mean(civ_z, id_j)) %>%
            mutate(civ_g = r4sda::c_mean(civ_z, id_k)) %>%
            mutate(civ_m = civ_z - civ_g) %>%
            mutate(civ_w = civ_z - civ_c) %>%
            mutate(civ_b = civ_c - civ_g) %>%
            # puntajes de apertura a la discusion
            mutate(opd_z = r4sda::z_score(OPDISC)) %>%
            mutate(opd_c = r4sda::c_mean(opd_z, id_j)) %>%
            mutate(opd_g = r4sda::c_mean(opd_z, id_k)) %>%
            mutate(opd_m = opd_z - opd_g) %>%
            mutate(opd_w = opd_z - opd_c) %>%
            mutate(opd_b = opd_c - opd_g) %>%
            # educación de los padres
            mutate(edu_t = case_when(
                 HISCED == 5 ~ 1,
                 HISCED == 4 ~ 0,
                 HISCED == 3 ~ 0,  
                 HISCED == 2 ~ 0,
                 HISCED == 1 ~ 0,
                 HISCED == 0 ~ 0)) %>%
            # expectativas educativas de los estudiantes
            mutate(exe_t = case_when(
                 SISCED == 4 ~ 1,
                 SISCED == 3 ~ 0,  
                 SISCED == 2 ~ 0,
                 SISCED == 1 ~ 0,
                 SISCED == 0 ~ 0)) %>%    
            # interes politico de los padres
            mutate(int_t = case_when(
                 PARINT == 3 ~ 1,  
                 PARINT == 2 ~ 1,
                 PARINT == 1 ~ 0,
                 PARINT == 0 ~ 0)) %>%                             
            mutate(int_s = ses_z*int_t) %>%
            # random selection
            dplyr::sample_n(1000, weights = ws) %>%
            dplyr::glimpse()


```

## Ajustar regresion con conocimiento cívico

```{r, echo=TRUE}

# -----------------------------------------------------------------------------
# ICCS 2016 random sample of 500 cases
# -----------------------------------------------------------------------------

# -----------------------------------------------
# models with different parametrizations
# -----------------------------------------------


e00 <- as.formula('civ_z ~ 1')
e01 <- as.formula('civ_z ~ 1 + ses_z')
e02 <- as.formula('civ_z ~ 1 + ses_z + int_t')
e03 <- as.formula('civ_z ~ 1 + ses_z + int_t + int_s')


c00 <- lm(e00, data = data_par)
c01 <- lm(e01, data = data_par)
c02 <- lm(e02, data = data_par)
c03 <- lm(e03, data = data_par)

texreg::screenreg(
    list(c00, c01, c02, c03),
    star.symbol = "*", 
    center = TRUE, 
    doctype = FALSE,
    dcolumn = TRUE, 
    booktabs = TRUE,
    single.row = FALSE
    )


# -----------------------------------------------------------------------------
# interaction plot
# -----------------------------------------------------------------------------


interaction_model <- lm(civ_z ~ ses_z*int_t, data = data_par)
interactions::johnson_neyman(interaction_model, pred = ses_z, modx = int_t)
interactions::probe_interaction(interaction_model, pred = ses_z, modx = int_t)


```

## Ajustar regresion con autoritarismo

```{r, echo=TRUE}

# -----------------------------------------------------------------------------
# ICCS 2016 random sample of 500 cases
# -----------------------------------------------------------------------------

# -----------------------------------------------
# models with different parametrizations
# -----------------------------------------------


e00 <- as.formula('aut_z ~ 1')
e01 <- as.formula('aut_z ~ 1 + ses_z')
e02 <- as.formula('aut_z ~ 1 + ses_z + int_t')
e03 <- as.formula('aut_z ~ 1 + ses_z + int_t + int_s')


c00 <- lm(e00, data = data_par)
c01 <- lm(e01, data = data_par)
c02 <- lm(e02, data = data_par)
c03 <- lm(e03, data = data_par)

texreg::screenreg(
    list(c00, c01, c02, c03),
    star.symbol = "*", 
    center = TRUE, 
    doctype = FALSE,
    dcolumn = TRUE, 
    booktabs = TRUE,
    single.row = FALSE
    )


# -----------------------------------------------------------------------------
# interaction plot
# -----------------------------------------------------------------------------


interaction_model <- lm(aut_z ~ ses_z*int_t, data = data_par)
interactions::johnson_neyman(interaction_model, pred = ses_z, modx = int_t)
interactions::probe_interaction(interaction_model, pred = ses_z, modx = int_t)


```

# Anexos

## Population Average Model


```{r, echo=TRUE}

# -------------------------------------------------------------------
# lavaan
# -------------------------------------------------------------------

# -----------------------------------------------
# prep data
# -----------------------------------------------

set.seed(12345)
data_lav <- psi2301::iccs_09_lat %>%
            dplyr::filter(COUNTRY == 'PRY') %>%
            mutate(aut_u = AUTGOV) %>%
            mutate(aut_z = r4sda::z_score(aut_u)) %>%
            mutate(ses_z = r4sda::z_score(NISB)) %>%
            mutate(int_z = r4sda::z_score(INTPOLS)) %>%
            mutate(eff_z = r4sda::z_score(CITEFF)) %>%
            mutate(civ_u = PV1CIV) %>%
            mutate(civ_z = r4sda::z_score(civ_u)) %>%
            mutate(civ_c = r4sda::c_mean(civ_z, id_j)) %>%
            mutate(civ_g = r4sda::c_mean(civ_z, id_k)) %>%
            mutate(civ_m = civ_z - civ_g) %>%
            mutate(civ_w = civ_z - civ_c) %>%
            mutate(civ_b = civ_c - civ_g) %>%
            mutate(opd_z = r4sda::z_score(OPDISC)) %>%
            mutate(opd_c = r4sda::c_mean(opd_z, id_j)) %>%
            mutate(opd_g = r4sda::c_mean(opd_z, id_k)) %>%
            mutate(opd_m = opd_z - opd_g) %>%
            mutate(opd_w = opd_z - opd_c) %>%
            mutate(opd_b = opd_c - opd_g) %>%
            mutate(edu_t = case_when(
                 HISCED == 5 ~ 1,
                 HISCED == 4 ~ 0,
                 HISCED == 3 ~ 0,  
                 HISCED == 2 ~ 0,
                 HISCED == 1 ~ 0,
                 HISCED == 0 ~ 0)) %>%
            mutate(exe_t = case_when(
                 SISCED == 4 ~ 1,
                 SISCED == 3 ~ 0,  
                 SISCED == 2 ~ 0,
                 SISCED == 1 ~ 0,
                 SISCED == 0 ~ 0)) %>%    
            mutate(int_t = case_when(
                 PARINT == 3 ~ 1,  
                 PARINT == 2 ~ 1,
                 PARINT == 1 ~ 0,
                 PARINT == 0 ~ 0)) %>%                             
            mutate(int_s = ses_z*int_t) %>%
            dplyr::glimpse()

# -----------------------------------------------
# define model
# -----------------------------------------------

# create survey object
library(srvyr)
data_svy_par <- data_lav %>%
                as_survey_design(
                weights = ws,
                strata = id_s, 
                ids = id_j, 
                nest = TRUE)

# Note: necesary for single clusters wihin strata
library(survey)
options(survey.lonely.psu="adjust")


# -----------------------------------------------
# fit model
# -----------------------------------------------

e03 <- as.formula('aut_z ~ 1 + ses_z + int_t + int_s')
svy_01 <- survey::svyglm(e03, design = data_svy_par)

# lm() regresion tradicional
# survey::svyglm regresion con diseño muestral

# -----------------------------------------------
# display summary
# -----------------------------------------------

svy_01 %>%
broom::tidy() %>%
knitr::kable(., digits = 2)

# -----------------------------------------------
# fit model
# -----------------------------------------------

e03 <- as.formula('civ_z ~ 1 + ses_z + int_t + int_s')
svy_01 <- survey::svyglm(e03, design = data_svy_par)


# -----------------------------------------------
# display summary
# -----------------------------------------------

svy_01 %>%
broom::tidy() %>%
knitr::kable(., digits = 2)


```