---
title: "Asociación entre variables"
subtitle: "Clase 12: chi squared"
output: github_document
pandoc_args: "--webtex"
---

```{r setup, include=FALSE}
knitr::opts_chunk$set(dpi=300,fig.width=7)
```

# Asociación entre variables: Chi Square

- Ejemplos de aplicaciones $\chi^2$ sobre tablas de contingencia
  - para una tabla de frecuecia, respecto a un esperado conocido
  - para dos grupos, y una variable de dos valores
  - para cuatro grupos, y una variable de tres valores

## Supuestos

- Independencia de las observaciones
- Las frecuencias esperadas deben ser mayores a 5 unidades
  - en caso de encontrarse en este escenario (celdas con frecuencias esperadas menores a 5 unidades), emplear *Fisher's Exact Test*.
  - ver ejemplo con `gmodels::CrossTable()`


## Prueba de $\chi^2$ para una sola muestra

```{r, echo=TRUE}

#------------------------------------------------------------------------------
# Sammarco & Konecny (2010) example
#------------------------------------------------------------------------------

# -----------------------------------------------
# data example
# -----------------------------------------------

data_surv <- data.frame(
  ethnic   = c(rep("caucassian", 2+179), rep("latina", 13+84)),
  psych_ill  = c(rep("yes",2),rep("no",179),rep("yes",13),rep("no",84))
    )

# -----------------------------------------------
# show table
# -----------------------------------------------

library(dplyr)
data_surv %>%
dplyr::sample_n(20) %>%
knitr::kable()

# -----------------------------------------------
# observed frequency
# -----------------------------------------------

freq_latina <- data_surv %>%
               dplyr::filter(ethnic == 'latina') %>%
               table()
# -----------------------------------------------
# display table
# -----------------------------------------------

freq_latina

# -----------------------------------------------
# one sample chi square test
# -----------------------------------------------

chisq.test(freq_latina, p = c(0.95, .05), correct = FALSE)

# -----------------------------------------------
# one sample chi square test, with a different
# population parameter.
# -----------------------------------------------

chisq.test(freq_latina, p = c(0.85, .15), correct = FALSE)



# -----------------------------------------------
# one sample chi square test
# -----------------------------------------------

# x2 = 14.416, p = 0.0001465
chisq.test(freq_latina, p = c(0.95, .05), correct = FALSE)

# x2 = 14.416, p = 0.0001465
chisq.test(freq_latina, p = c(0.95, .05), correct = TRUE)

# x2 = 14.416, p = 0.0001465
chisq.test(freq_latina, p = c(0.95, .05))


# Nota: la corrección de Yates, no tiene efecto sobre
#       la prueba de Chi Cuadrado de una sola muestra.

```



## Prueba de $\chi^2$ de independiencia

```{r, echo=TRUE}

#------------------------------------------------------------------------------
# Sammarco & Konecny (2010) example
#------------------------------------------------------------------------------


# -----------------------------------------------
# data example
# -----------------------------------------------

data_surv <- data.frame(
  ethnic   = c(rep("caucassian", 2+179), rep("latina", 13+84)),
  psych_ill  = c(rep("yes",2),rep("no",179),rep("yes",13),rep("no",84))
    )

# -----------------------------------------------
# display table
# -----------------------------------------------

xtabs(~ psych_ill + ethnic, data = data_surv)

# -----------------------------------------------
# apply chi square test, without correction
# -----------------------------------------------

# X-squared = 18.709, df = 1, p-value = 1.523e-05
cross_table <- xtabs(~ psych_ill + ethnic, data = data_surv)
chisq.test(cross_table, correct = FALSE)

# -----------------------------------------------
# apply chi square test, with correction
# -----------------------------------------------

# X-squared = 16.378, df = 1, p-value = 5.189e-05
cross_table <- xtabs(~ psych_ill + ethnic, data = data_surv)
chisq.test(cross_table, correct = TRUE)


# -----------------------------------------------
# apply chi square test summary as a table
# -----------------------------------------------

library(dplyr)
cross_table %>%
chisq.test(., correct = FALSE) %>%
broom::tidy() %>%
knitr::kable(., digits = 2)


# -----------------------------------------------
# chi square obsserved value
# -----------------------------------------------

chi_value  <- cross_table %>%
              chisq.test(., correct = FALSE) %>%
              broom::tidy() %>%
              dplyr::select(statistic) %>%
              pull()

# -----------------------------------------------
# chi square critical value
# -----------------------------------------------

chi_critic <- qchisq(.95, df=1)

# -----------------------------------------------
# plot for Chi square distribution
# -----------------------------------------------

library(ggplot2)
ggplot(data.frame(x = c(0, 50)), aes(x)) +
  stat_function(fun = dchisq, args = list(df = 1), geom = "area") +
  geom_vline(xintercept = chi_value, color = 'red') +
  geom_vline(xintercept = chi_critic, color = 'red', linetype = 'dotted') +  
  scale_x_continuous(breaks=seq(0, 100, 1)) + 
  xlim(0,25) +
  ylim(0,1) +
  labs(
    x = 'Chi square', 
    y = 'density') +
  theme_minimal() +
  theme(
  panel.background = element_blank(),
  panel.grid.minor = element_blank(),
  panel.grid.major = element_blank()
  )


# -----------------------------------------------
# tabel with CrossTable
# -----------------------------------------------

# Nota: la siguiente función entrega de forma simultánea
#       el estadistico de chi cuadrado, la prueba exacta de Fisher, 
#       y el chi cuadrado con la corrección de Yates.

gmodels::CrossTable(
  data_surv$ethnic, 
  data_surv$psych_ill, 
  fisher= TRUE, 
  chisq = TRUE, 
  expected = TRUE, 
  sresid = TRUE, 
  format = "SAS")


```

## Diferentes tamaños de$\chi^2$ como indicadores de discrepancia

```{r, echo=TRUE}

#------------------------------------------------------------------------------
# Sammarco & Konecny (2010) example
#------------------------------------------------------------------------------


# -----------------------------------------------
# data example
# -----------------------------------------------

chisq.test(c(50, 50), p = c(0.50, .50), correct = FALSE)
chisq.test(c(55, 45), p = c(0.50, .50), correct = FALSE)
chisq.test(c(60, 40), p = c(0.50, .50), correct = FALSE)
chisq.test(c(65, 35), p = c(0.50, .50), correct = FALSE)
chisq.test(c(70, 30), p = c(0.50, .50), correct = FALSE)


```

## $\chi^2$ como prueba de independencia para más de dos categorias

```{r, echo=TRUE}

#------------------------------------------------------------------------------
# Sandoval & Carrasco (2021)
#------------------------------------------------------------------------------

# -----------------------------------------------
# data example
# -----------------------------------------------

dem_16 <- psi2301::dem_16

# -----------------------------------------------
# check data
# -----------------------------------------------

r4sda::variables_table(dem_16)

# -----------------------------------------------
# prepare data
# -----------------------------------------------

dem_16 <- dem_16 %>%
          mutate(dem_order = case_when(
            dem_group == 'complex' ~ 3,
            dem_group == 'minimalist' ~ 2,
            dem_group == 'limited' ~ 1
            )) %>%
          mutate(dem_lab = forcats::as_factor(dem_group)) %>%
          mutate(dem_lab = forcats::fct_reorder(dem_lab, dem_order)) %>%
          mutate(level_lab = forcats::as_factor(level_lab)) %>%
          mutate(level_lab = forcats::fct_reorder(level_lab, level))

# -----------------------------------------------
# data for plot
# -----------------------------------------------

data_plot <- dem_16 %>%
             dplyr::select(dem_lab, level_lab) %>%
             na.omit()
             
# -----------------------------------------------
# mosaic plot
# -----------------------------------------------
             
library(ggmosaic)
data_plot %>% 
ggplot() +
  geom_mosaic(aes(x = product(dem_lab, level_lab), fill = dem_lab)) +
  theme_mosaic() +
  scale_fill_manual(
      values = c( 'red', 'grey80', 'grey20')
      ) +
  theme(
  axis.ticks = element_blank(),
  legend.title = element_blank(),
  axis.title.x = element_text(margin = unit(c(t = 9, r = 9, b = 9, l = 9), "mm")),
  axis.title.y = element_text(margin = unit(c(t = 9, r = 9, b = 9, l = 9), "mm"))
  ) +
  labs(
    x = 'Political Sophistication levels',
    y = 'Concepts of democracy',
    title = "Concept of democracy by political sophistication"
    )             
             
# -----------------------------------------------
# save plot
# -----------------------------------------------

ggplot2::ggsave(
  last_plot(), 
  filename = "dem_by_level.jpg",
  units  = 'cm', 
  scale  = 1.5, 
  width  = 14, 
  height = 14, 
  dpi    = 400
  )

# -----------------------------------------------
# display table
# -----------------------------------------------

xtabs(~ dem_lab + level_lab, data = dem_16) %>%
prop.table(1) %>%
knitr::kable(., digits = 2)

# Nota: filas de porcentajes suman 100%

# -----------------------------------------------
# apply chi square test
# -----------------------------------------------

cross_table <- xtabs(~ dem_lab + level_lab, data = dem_16)
chisq.test(cross_table, correct = FALSE)

# -----------------------------------------------
# effect size
# -----------------------------------------------

rcompanion::cramerV(cross_table)


```

## Cómo serían los resultados, si los datos fueran independientes

```{r, echo=TRUE}

#------------------------------------------------------------------------------
# Sandoval & Carrasco (2021)
#------------------------------------------------------------------------------

# -----------------------------------------------
# data example
# -----------------------------------------------

data_null <- data.frame(
  dem_lab    = c(rep("limited", 165), rep("minimalist", 170), rep("complex", 165)),
  level_lab  = c(
    rep("level 0",41),rep("level 1",41),rep("levlel 2",41),rep("level 3",41),
    rep("level 0",43),rep("level 1",43),rep("levlel 2",43),rep("level 3",43),
    rep("level 0",41),rep("level 1",41),rep("levlel 2",41),rep("level 3",41))
    ) %>%
    mutate(dem_order = case_when(
            dem_lab == 'complex' ~ 3,
            dem_lab == 'minimalist' ~ 2,
            dem_lab == 'limited' ~ 1
            )) %>%
    mutate(level_order = case_when(
            level_lab == 'level 3' ~ 3,
            level_lab == 'level 2' ~ 2,
            level_lab == 'level 1' ~ 1,
            level_lab == 'level 0' ~ 0
            )) %>%
          mutate(dem_lab = forcats::as_factor(dem_lab)) %>%
          mutate(dem_lab = forcats::fct_reorder(dem_lab, dem_order)) %>%
          mutate(level_lab = forcats::as_factor(level_lab)) %>%
          mutate(level_lab = forcats::fct_reorder(level_lab, level_order))

# -----------------------------------------------
# data example
# -----------------------------------------------


library(ggmosaic)
data_null %>% 
ggplot() +
  geom_mosaic(aes(x = product(dem_lab, level_lab), fill = dem_lab)) +
  theme_mosaic() +
  scale_fill_manual(
      values = c( 'red', 'grey80', 'grey20')
      ) +
  theme(
  axis.ticks = element_blank(),
  legend.title = element_blank(),
  axis.title.x = element_text(margin = unit(c(t = 9, r = 9, b = 9, l = 9), "mm")),
  axis.title.y = element_text(margin = unit(c(t = 9, r = 9, b = 9, l = 9), "mm"))
  ) +
  labs(
    x = 'Political Sophistication levels',
    y = 'Concepts of democracy',
    title = "Concept of democracy by political sophistication"
    )      


# -----------------------------------------------
# display table
# -----------------------------------------------

xtabs(~ dem_lab + level_lab, data = data_null) %>%
prop.table(1) %>%
knitr::kable(., digits = 2)

# Nota: filas de porcentajes suman 100%

# -----------------------------------------------
# apply chi square test
# -----------------------------------------------

cross_table <- xtabs(~ dem_lab + level_lab, data = data_null)
chisq.test(cross_table, correct = FALSE)

# -----------------------------------------------
# effect size
# -----------------------------------------------

rcompanion::cramerV(cross_table)


```


## Prueba de $\chi^2$ de independiencia

```{r, echo=TRUE}

#------------------------------------------------------------------------------
# discrimination example
#------------------------------------------------------------------------------

# -----------------------------------------------
# data example
# -----------------------------------------------

data_hires <- data.frame(
  sex    = c(rep("male", 24+7), rep("female", 16+16)),
  hired  = c(rep("yes",24),rep("no",7),rep("yes",16),rep("no",16))
    )

# -----------------------------------------------
# cross table in frequency
# -----------------------------------------------

xtabs(~ hired + sex, data = data_hires)


# -----------------------------------------------
# cross table in percentages
# -----------------------------------------------

xtabs(~ hired + sex, data = data_hires) %>%
prop.table(1) %>%
knitr::kable(., digits = 2)


# -----------------------------------------------
# chi square
# -----------------------------------------------

cross_table <- xtabs(~ hired + sex, data = data_hires)
chisq.test(cross_table, correct = FALSE)

# -----------------------------------------------
# references
# -----------------------------------------------

# Steinpreis et al. (1999) The impact of gender on the review of the curricula vitae of job applicants and tenure candidates

```


# Anexos

## $\chi^2$ distribution plot

```{r, echo=TRUE}

#------------------------------------------------------------------------------
# distribution plot
#------------------------------------------------------------------------------

# -----------------------------------------------
# plot for Chi square distribution
# -----------------------------------------------


library(ggplot2)
ggplot(data.frame(x = c(0, 50)), aes(x)) +
  stat_function(fun = dchisq, args = list(df = 1), geom = "line") +
  stat_function(fun = dchisq, args = list(df = 2), geom = "line") +
  stat_function(fun = dchisq, args = list(df = 3), geom = "line") +
  stat_function(fun = dchisq, args = list(df = 4), geom = "line") +
  stat_function(fun = dchisq, args = list(df = 5), geom = "line") +
  stat_function(fun = dchisq, args = list(df = 6), geom = "line") +
  stat_function(fun = dchisq, args = list(df = 7), geom = "line") +
  stat_function(fun = dchisq, args = list(df = 8), geom = "line") +
  stat_function(fun = dchisq, args = list(df = 9), geom = "line") +
  stat_function(fun = dchisq, args = list(df = 10), geom = "line") +
  scale_x_continuous(breaks=seq(0, 100, 1)) + 
  xlim(0,25) +
  ylim(0,1) +
  labs(
    x = 'Chi square', 
    y = 'density') +
  theme_minimal() +
  theme(
  panel.background = element_blank(),
  panel.grid.minor = element_blank(),
  panel.grid.major = element_blank()
  )


```

## Formula de $\chi^2$ de Pearson


![](chi_2.svg)


## Formula de corrección de Yates

![](chi_2_yates.svg)


## Referencias

Huck, S. W. (2012). Reading Statistics and Research (6th ed.). Pearson Education.

Field, A., Miles, J., & Field, Z. (2012). Discovering Statistics using R. SAGE Publications Ltd.

Sandoval-Hernández, A., & Carrasco, D. (2020). A Measurement Strategy for SDG Thematic Indicators 4.7.4 and 4.7.5 Using International Large Scale Assessments in Education. http://tcg.uis.unesco.org/wp-content/uploads/sites/4/2020/06/Measurement-Strategy-for-474-and-475-using-ILSA_20200625.pdf

Sammarco, A., & Konecny, L. M. (2010). Quality of Life, Social Support, and Uncertainty Among Latina and Caucasian Breast Cancer Survivors: A Comparative Study. Oncology Nursing Forum, 37(1), 93–99. https://doi.org/10.1188/10.ONF.93-99
