---
title: "ANOVA comparación de medias de varios grupos"
subtitle: "Clase 11"
output: github_document
---

```{r setup, include=FALSE}
knitr::opts_chunk$set(dpi=300,fig.width=7)
```

# ANOVA de un solo factor

ANOVA es un acrónimo de "Aanalysis of Variance", el cual en castellano es traducido como "análisis de varianza". Esta es una prueba estadística que sirve para hacer inferencias sobre componentes de varianza.

## Data example

```{r, echo=TRUE}

#------------------------------------------------------------------------------
# minimal anova example
#------------------------------------------------------------------------------


# -----------------------------------------------
# data example
# -----------------------------------------------

data_anx <- read.table(text = "
id_i    groups outcome
1      placebo     0.5
2      placebo     0.3
3      placebo     0.1
4     anxifree     0.6
5     anxifree     0.4
6     anxifree     0.2
7     joyzepam     1.4
8     joyzepam     1.7
9     joyzepam     1.3
10     placebo     0.6
11     placebo     0.9
12     placebo     0.3
13    anxifree     1.1
14    anxifree     0.8
15    anxifree     1.2
16    joyzepam     1.8
17    joyzepam     1.3
18    joyzepam     1.4
", header = TRUE)

# -----------------------------------------------
# means with confidence intervals
# -----------------------------------------------

library(dplyr)
library(srvyr)
data_anx_srs <- data_anx %>% 
                as_survey_design(ids = 1)


data_anx_srs %>%
group_by(groups) %>%
summarize(
  mood = survey_mean(outcome, vartype = c('ci', 'se'))
) %>%
knitr::kable(., digits = 2)

# -----------------------------------------------
# generic print
# -----------------------------------------------

aov(outcome ~ groups, data = data_anx)

# -----------------------------------------------
# F table
# -----------------------------------------------

library(dplyr)
aov(outcome ~ groups, data = data_anx) %>%
summary()

# -----------------------------------------------
# F table as an actual table
# -----------------------------------------------

library(dplyr)
aov(outcome ~ groups, data = data_anx) %>%
broom::tidy() %>%
knitr::kable(., digits = 2)


# -----------------------------------------------
# effect size
# -----------------------------------------------

anova_example <- aov(outcome ~ groups, data = data_anx)
lsr::etaSquared( x = anova_example)

```


## Calculando las sumas de cuadrados

```{r, echo=TRUE}

#------------------------------------------------------------------------------
# minimal anova example
#------------------------------------------------------------------------------

# -----------------------------------------------
# data example
# -----------------------------------------------

data_anx <- read.table(text = "
id_i    groups outcome
1      placebo     0.5
2      placebo     0.3
3      placebo     0.1
4     anxifree     0.6
5     anxifree     0.4
6     anxifree     0.2
7     joyzepam     1.4
8     joyzepam     1.7
9     joyzepam     1.3
10     placebo     0.6
11     placebo     0.9
12     placebo     0.3
13    anxifree     1.1
14    anxifree     0.8
15    anxifree     1.2
16    joyzepam     1.8
17    joyzepam     1.3
18    joyzepam     1.4
", header = TRUE)

# -----------------------------------------------
# data example
# -----------------------------------------------

library(dplyr)
data_f <- data_anx %>%
          mutate(all = 1) %>%
          mutate(out_g = r4sda::c_mean(outcome, all )) %>%
          mutate(out_c = r4sda::c_mean(outcome, groups)) %>%
          mutate(out_w = outcome - out_c) %>%
          mutate(out_b = out_c - out_g) %>%
          mutate(s_w = out_w^2) %>%
          mutate(s_b = out_b^2) %>%
          arrange(groups, outcome)

# -----------------------------------------------
# orthogonal components
# -----------------------------------------------
          
# Nota:
#
# out_g = la gran media
# out_c = la media de cada grupo (son tres medias)
# out_w = distancia relativa de los puntajes, a cada grupo
# out_b = distancia relativa de las medias los grupos, a la gran media
# s_w = los cuadrados (distancias ^ 2) de la variabilidad al interior de los grupos
# s_b = los cuadrados (distancias ^ 2) de la variabilidad entre los grupos

# componentes de varianza
#
# SS_w = sum(data_f$s_w)
# SS_b = sum(data_f$s_b)
# SS_t = sum(data_f$s_w) + sum(data_f$s_b)

# -----------------------------------------------
# orthogonal components
# -----------------------------------------------

cor(data_f$out_w, data_f$out_b) %>%
r4sda::decimal(., 2) %>%
knitr::kable()


# -----------------------------------------------
# display table
# -----------------------------------------------

data_f %>%
  knitr::kable(., digits = 2)

# -----------------------------------------------
# sum of squares
# -----------------------------------------------

ss_w <- sum(data_f$s_w)
ss_b <- sum(data_f$s_b)

ss_t <- ss_w + ss_b

# -----------------------------------------------
# effect size as R2 (eta squared)
# -----------------------------------------------

ss_b/ss_t

# -----------------------------------------------
# effect size as R (eta)
# -----------------------------------------------

sqrt(ss_b/ss_t)

```

## Visualización de medias por grupo

```{r, echo=TRUE}

#------------------------------------------------------------------------------
# minimal anova example
#------------------------------------------------------------------------------

# -----------------------------------------------
# data example
# -----------------------------------------------

data_anx <- read.table(text = "
id_i    groups outcome
1      placebo     0.5
2      placebo     0.3
3      placebo     0.1
4     anxifree     0.6
5     anxifree     0.4
6     anxifree     0.2
7     joyzepam     1.4
8     joyzepam     1.7
9     joyzepam     1.3
10     placebo     0.6
11     placebo     0.9
12     placebo     0.3
13    anxifree     1.1
14    anxifree     0.8
15    anxifree     1.2
16    joyzepam     1.8
17    joyzepam     1.3
18    joyzepam     1.4
", header = TRUE)

# -----------------------------------------------
# data example
# -----------------------------------------------


boxplot(outcome~groups, data = data_anx)


```


## ANOVA como modelo lineal

```{r, echo=TRUE}

#------------------------------------------------------------------------------
# ANOVA as lineal model
#------------------------------------------------------------------------------

# -----------------------------------------------
# effect size from linear model
# -----------------------------------------------

aov(lm(outcome ~ as.factor(groups), data = data_anx))

# -----------------------------------------------
# effect size from linear model
# -----------------------------------------------

lm(outcome ~ as.factor(groups), data = data_anx) %>%
  broom::glance()

# -----------------------------------------------
# expected means from lineal model
# -----------------------------------------------

data_anx %>%
mutate(treatment = factor(groups, levels = c('placebo','anxifree','joyzepam'))) %>%
lm(outcome ~ treatment, data = .) %>%
broom::tidy() %>%
knitr::kable(., digits = 2)


```


## Visualización de valor F

```{r, echo=TRUE}

#------------------------------------------------------------------------------
# minimal anova example
#------------------------------------------------------------------------------

# -----------------------------------------------
# f value
# -----------------------------------------------

f_value <- aov(outcome ~ groups, data = data_anx) %>%
           broom::tidy() %>%
           dplyr::filter(term == 'groups') %>%
           dplyr::select(statistic) %>%
           pull() %>%
           as.numeric()

# -----------------------------------------------
# p value
# -----------------------------------------------

pf(f_value, df1 = 2, df2 = 15, lower.tail = FALSE)


pf(f_value, df1 = 2, df2 = 15, lower.tail = FALSE) %>%
r4sda::decimal(., 2)


# -----------------------------------------------
# f critic
# -----------------------------------------------

f_critic <- qf(.975, df1 = 2, df2 = 15)


# -----------------------------------------------
# visualization
# -----------------------------------------------

library(ggplot2)
ggplot(data.frame(x = c(0, 20)), aes(x)) +
  stat_function(fun = df, args = list(df1 = 2, df2 = 15), geom = "area") +
  geom_vline(xintercept = f_value, color = 'red') +
  geom_vline(xintercept = f_critic, color = 'red', linetype = 'dotted') +
  scale_x_continuous(breaks=seq(0, 20, 1)) + 
  # xlim(0,10) +
  ylim(0,1) +
  labs(
    x = 'F Ratio', 
    y = 'density') +
  theme_minimal() +
  theme(
  panel.background = element_blank(),
  panel.grid.minor = element_blank(),
  panel.grid.major = element_blank()
  )


```

## Supuestos

```{r, echo=TRUE}

#------------------------------------------------------------------------------
# minimal anova example
#------------------------------------------------------------------------------

# -----------------------------------------------
# data example
# -----------------------------------------------

data_anx <- read.table(text = "
id_i    groups outcome
1      placebo     0.5
2      placebo     0.3
3      placebo     0.1
4     anxifree     0.6
5     anxifree     0.4
6     anxifree     0.2
7     joyzepam     1.4
8     joyzepam     1.7
9     joyzepam     1.3
10     placebo     0.6
11     placebo     0.9
12     placebo     0.3
13    anxifree     1.1
14    anxifree     0.8
15    anxifree     1.2
16    joyzepam     1.8
17    joyzepam     1.3
18    joyzepam     1.4
", header = TRUE)

# -----------------------------------------------
# normality
# -----------------------------------------------

anova_model <- lm(outcome ~ as.factor(groups), data = data_anx)
shapiro.test(residuals(anova_model))

# -----------------------------------------------
# visualización de residuales
# -----------------------------------------------

hist(residuals(anova_model))

# -----------------------------------------------
# homocesdasticity
# -----------------------------------------------

car::leveneTest(
  outcome ~ as.factor(groups), 
  data = data_anx, 
  center = 'mean')


```

# Comparaciones Múltiples

## Pairwise T-test

```{r, echo=TRUE}

#------------------------------------------------------------------------------
# minimal anova example
#------------------------------------------------------------------------------

# -----------------------------------------------
# data example
# -----------------------------------------------

library(dplyr)
data_anx <- read.table(text = "
id_i    groups outcome
1      placebo     0.5
2      placebo     0.3
3      placebo     0.1
4     anxifree     0.6
5     anxifree     0.4
6     anxifree     0.2
7     joyzepam     1.4
8     joyzepam     1.7
9     joyzepam     1.3
10     placebo     0.6
11     placebo     0.9
12     placebo     0.3
13    anxifree     1.1
14    anxifree     0.8
15    anxifree     1.2
16    joyzepam     1.8
17    joyzepam     1.3
18    joyzepam     1.4
", header = TRUE) %>%
mutate(treatment = as.factor(groups))

# -----------------------------------------------
# Tukey HSD
# -----------------------------------------------

anova_example <- aov(outcome ~ treatment, data = data_anx)
TukeyHSD(anova_example)

# -----------------------------------------------
# Tukey HSD tidy
# -----------------------------------------------

TukeyHSD(anova_example) %>%
broom::tidy() %>%
knitr::kable(, digits = 2)

# -----------------------------------------------
# pairwise
# -----------------------------------------------

pairwise.t.test(
  x = data_anx$outcome, 
  g = data_anx$treatment,
  p.adjust.method = "none"
  )


# -----------------------------------------------
# bonferroni
# -----------------------------------------------

pairwise.t.test(
  x = data_anx$outcome, 
  g = data_anx$treatment,
  p.adjust.method = "bonferroni"
  )
# -----------------------------------------------
# Student-Newman-Keuls
# -----------------------------------------------

anova_example <- aov(outcome ~ treatment, data = data_anx)
agricolae::SNK.test(anova_example, "treatment", console=TRUE)

# -----------------------------------------------
# planned contrast / a priori comparisons
# -----------------------------------------------

data_anx %>%
# joyzepam versus anxifree
mutate(c1 = case_when(
  groups == 'joyzepam' ~  1,
  groups == 'anxifree' ~ -1,
  groups == 'placebo'  ~  0)) %>%
# joyzepam versus placebo
mutate(c2 = case_when(
  groups == 'joyzepam' ~  1,
  groups == 'anxifree' ~  0,
  groups == 'placebo'  ~ -1)) %>%
lm(outcome ~ c1 + c2, data = .) %>%
aov() %>%
broom::tidy() %>%
knitr::kable(., digits = 2)

```

# Anexos

## F distribution plot

```{r, echo=TRUE}

#------------------------------------------------------------------------------
# distribution plot
#------------------------------------------------------------------------------

# -----------------------------------------------
# plot for F Ratio distribution
# -----------------------------------------------

library(ggplot2)
ggplot(data.frame(x = c(0, 50)), aes(x)) +
  stat_function(fun = df, args = list(df1 = 8, df2 = 30), geom = "line") +
  stat_function(fun = df, args = list(df1 = 8, df2 = 30, ncp = 5), geom = "line") +
  stat_function(fun = df, args = list(df1 = 8, df2 = 30, ncp = 10), geom = "line") +
  stat_function(fun = df, args = list(df1 = 8, df2 = 30, ncp = 20), geom = "line") +
  stat_function(fun = df, args = list(df1 = 8, df2 = 30, ncp = 30), geom = "line") +
  stat_function(fun = df, args = list(df1 = 8, df2 = 30, ncp = 40), geom = "line") +
  stat_function(fun = df, args = list(df1 = 8, df2 = 30, ncp = 50), geom = "line") +
  scale_x_continuous(breaks=seq(0, 100, 1)) + 
  xlim(0,20) +
  ylim(0,1) +
  labs(
    x = 'F Ratio', 
    y = 'density') +
  theme_minimal() +
  theme(
  panel.background = element_blank(),
  panel.grid.minor = element_blank(),
  panel.grid.major = element_blank()
  )

```
