---
title: "ANOVA comparación de medias de varios grupos"
subtitle: "Clase 10"
output: github_document
---

```{r setup, include=FALSE}
knitr::opts_chunk$set(dpi=300,fig.width=7)
```

# ANOVA de un solo factor

ANOVA es un acrónimo de "Aanalysis of Variance", el cual en castellano es traducido como "análisis de varianza". Esta es una prueba estadística que sirve para hacer inferencias sobre componentes de varianza. 

## Data example

```{r, echo=TRUE}

#------------------------------------------------------------------------------
# minimal anova example
#------------------------------------------------------------------------------


# -----------------------------------------------
# data example
# -----------------------------------------------

data_anx <- read.table(text = "
id_i    groups outcome
1      placebo     0.5
2      placebo     0.3
3      placebo     0.1
4     anxifree     0.6
5     anxifree     0.4
6     anxifree     0.2
7     joyzepam     1.4
8     joyzepam     1.7
9     joyzepam     1.3
10     placebo     0.6
11     placebo     0.9
12     placebo     0.3
13    anxifree     1.1
14    anxifree     0.8
15    anxifree     1.2
16    joyzepam     1.8
17    joyzepam     1.3
18    joyzepam     1.4
", header = TRUE)

# -----------------------------------------------
# means with confidence intervals
# -----------------------------------------------

library(dplyr)
library(srvyr)
data_anx_srs <- data_anx %>% 
                as_survey_design(ids = 1)


data_anx_srs %>%
group_by(groups) %>%
summarize(
  mood = survey_mean(outcome, vartype = c('ci', 'se'))
) %>%
knitr::kable(., digits = 2)

# -----------------------------------------------
# generic print
# -----------------------------------------------

aov(outcome ~ groups, data = data_anx)

# -----------------------------------------------
# F table
# -----------------------------------------------

library(dplyr)
aov(outcome ~ groups, data = data_anx) %>%
summary()

# -----------------------------------------------
# F table as an actual table
# -----------------------------------------------

library(dplyr)
aov(outcome ~ groups, data = data_anx) %>%
broom::tidy() %>%
knitr::kable(., digits = 2)


# -----------------------------------------------
# effect size
# -----------------------------------------------

anova_example <- aov(outcome ~ groups, data = data_anx)
lsr::etaSquared( x = anova_example)

```


## Calculando las sumas de cuadrados

```{r, echo=TRUE}

#------------------------------------------------------------------------------
# minimal anova example
#------------------------------------------------------------------------------

# -----------------------------------------------
# data example
# -----------------------------------------------

data_anx <- read.table(text = "
id_i    groups outcome
1      placebo     0.5
2      placebo     0.3
3      placebo     0.1
4     anxifree     0.6
5     anxifree     0.4
6     anxifree     0.2
7     joyzepam     1.4
8     joyzepam     1.7
9     joyzepam     1.3
10     placebo     0.6
11     placebo     0.9
12     placebo     0.3
13    anxifree     1.1
14    anxifree     0.8
15    anxifree     1.2
16    joyzepam     1.8
17    joyzepam     1.3
18    joyzepam     1.4
", header = TRUE)

# -----------------------------------------------
# data example
# -----------------------------------------------

library(dplyr)
data_f <- data_anx %>%
          mutate(all = 1) %>%
          mutate(out_g = r4sda::c_mean(outcome, all )) %>%
          mutate(out_c = r4sda::c_mean(outcome, groups)) %>%
          mutate(out_w = outcome - out_c) %>%
          mutate(out_b = out_c - out_g) %>%
          mutate(s_w = out_w^2) %>%
          mutate(s_b = out_b^2) %>%
          arrange(groups, outcome)



# -----------------------------------------------
# orthogonal components
# -----------------------------------------------

cor(data_f$out_w, data_f$out_b) %>%
r4sda::decimal(., 2) %>%
knitr::kable()


# -----------------------------------------------
# display table
# -----------------------------------------------

data_f %>%
  knitr::kable(., digits = 2)

# -----------------------------------------------
# sum of squares
# -----------------------------------------------

ss_w <- sum(data_f$s_w)
ss_b <- sum(data_f$s_b)

ss_t <- ss_w + ss_b

# -----------------------------------------------
# effect size as R2 (eta squared)
# -----------------------------------------------

ss_b/ss_t

# -----------------------------------------------
# effect size as R (eta)
# -----------------------------------------------

sqrt(ss_b/ss_t)

```


## ANOVA como modelo lineal

```{r, echo=TRUE}

#------------------------------------------------------------------------------
# ANOVA as lineal model
#------------------------------------------------------------------------------

# -----------------------------------------------
# effect size from linear model
# -----------------------------------------------

aov(lm(outcome ~ as.factor(groups), data = data_anx))

# -----------------------------------------------
# effect size from linear model
# -----------------------------------------------

lm(outcome ~ as.factor(groups), data = data_anx) %>%
  broom::glance()

# -----------------------------------------------
# expected means from lineal model
# -----------------------------------------------

data_anx %>%
mutate(order = case_when(
  groups == 'placebo'  ~ 1,
  groups == 'anxifree' ~ 2,
  groups == 'joyzepam' ~ 3)) %>%
arrange(order, outcome) %>%
mutate(treatment = forcats::as_factor(groups)) %>%
lm(outcome ~ treatment, data = .) %>%
broom::tidy() %>%
knitr::kable(., digits = 2)


```


## Visualización de valor F

```{r, echo=TRUE}

#------------------------------------------------------------------------------
# minimal anova example
#------------------------------------------------------------------------------

# -----------------------------------------------
# f value
# -----------------------------------------------

f_value <- aov(outcome ~ groups, data = data_anx) %>%
           broom::tidy() %>%
           dplyr::filter(term == 'groups') %>%
           dplyr::select(statistic) %>%
           pull() %>%
           as.numeric()

# -----------------------------------------------
# p value
# -----------------------------------------------

pf(f_value, df1 = 2, df2 = 15, lower.tail = FALSE)


pf(f_value, df1 = 2, df2 = 15, lower.tail = FALSE) %>%
r4sda::decimal(., 2)


# -----------------------------------------------
# f critic
# -----------------------------------------------

f_critic <- qf(.975, df1 = 2, df2 = 15)


# -----------------------------------------------
# visualization
# -----------------------------------------------

library(ggplot2)
ggplot(data.frame(x = c(0, 20)), aes(x)) +
  stat_function(fun = df, args = list(df1 = 2, df2 = 15), geom = "area") +
  geom_vline(xintercept = f_value, color = 'red') +
  geom_vline(xintercept = f_critic, color = 'red', linetype = 'dotted') +
  scale_x_continuous(breaks=seq(0, 20, 1)) + 
  # xlim(0,10) +
  ylim(0,1) +
  labs(
    x = 'F Ratio', 
    y = 'density') +
  theme_minimal() +
  theme(
  panel.background = element_blank(),
  panel.grid.minor = element_blank(),
  panel.grid.major = element_blank()
  )


```

## Supuestos

```{r, echo=TRUE}

#------------------------------------------------------------------------------
# minimal anova example
#------------------------------------------------------------------------------

# -----------------------------------------------
# data example
# -----------------------------------------------

data_anx <- read.table(text = "
id_i    groups outcome
1      placebo     0.5
2      placebo     0.3
3      placebo     0.1
4     anxifree     0.6
5     anxifree     0.4
6     anxifree     0.2
7     joyzepam     1.4
8     joyzepam     1.7
9     joyzepam     1.3
10     placebo     0.6
11     placebo     0.9
12     placebo     0.3
13    anxifree     1.1
14    anxifree     0.8
15    anxifree     1.2
16    joyzepam     1.8
17    joyzepam     1.3
18    joyzepam     1.4
", header = TRUE)

# -----------------------------------------------
# normality
# -----------------------------------------------

anova_model <- lm(outcome ~ as.factor(groups), data = data_anx)
shapiro.test(residuals(anova_model))

# -----------------------------------------------
# visualización de residuales
# -----------------------------------------------

hist(residuals(anova_model))


# -----------------------------------------------
# homocesdasticity
# -----------------------------------------------

car::leveneTest(
  outcome ~ as.factor(groups), 
  data = data_anx, 
  center = 'mean')


```


# Anexos

## F distribution plot

```{r, echo=TRUE}

#------------------------------------------------------------------------------
# distribution plot
#------------------------------------------------------------------------------

# -----------------------------------------------
# plot for F Ratio distribution
# -----------------------------------------------

library(ggplot2)
ggplot(data.frame(x = c(0, 50)), aes(x)) +
  stat_function(fun = df, args = list(df1 = 8, df2 = 30), geom = "line") +
  stat_function(fun = df, args = list(df1 = 8, df2 = 30, ncp = 5), geom = "line") +
  stat_function(fun = df, args = list(df1 = 8, df2 = 30, ncp = 10), geom = "line") +
  stat_function(fun = df, args = list(df1 = 8, df2 = 30, ncp = 20), geom = "line") +
  stat_function(fun = df, args = list(df1 = 8, df2 = 30, ncp = 30), geom = "line") +
  stat_function(fun = df, args = list(df1 = 8, df2 = 30, ncp = 40), geom = "line") +
  stat_function(fun = df, args = list(df1 = 8, df2 = 30, ncp = 50), geom = "line") +
  scale_x_continuous(breaks=seq(0, 100, 1)) + 
  xlim(0,20) +
  ylim(0,1) +
  labs(
    x = 'F Ratio', 
    y = 'density') +
  theme_minimal() +
  theme(
  panel.background = element_blank(),
  panel.grid.minor = element_blank(),
  panel.grid.major = element_blank()
  )

```
