---
title: "Preguntas foro 20210419"
output: github_document
---

# Pregunta 20210419

>Hola, espero que todxs estén bien. Vengo a preguntar la duda que salió en la ayudantía, sobre las tablas de cruce de las variables, incluyendo sus MTC y de dispersión. Al parecer, hay varios grupos que tuvimos problemas al hacer/entender la tabla y/o encontrar el código que permitiera hacer una tabla buena (visiblemente hablando) con los datos que se piden. Se agradecería mucho si nos pudieran aclarar y ayudar, por favor.


# Respuesta

Hola Paula, con los siguientes codigos vamos a generar tablas de descriptivos empleando los datos de "desarollo_psicomotor". Hemos incluido ahora las bases de datos de los trabajos, al interiord de la libreria `psi2301` de modo que sea más fácil producir ejemplos. En este ejemplo, primer vamos a:

- abrir los datos
- inspeccionar los datos
- preparar los datos
  - emplear nombres en minuscula para facilitar la escritura de codigo
  - invertir los items que se encuentran en reverso
    - revisar la inversion de items
  - crear puntajes de promedios de variables
- crear tablas de descriptivos
  - alternativa 1: empleando `psych::describeBy()`
  - alternativa 2: empleando `skimr::skim()`  
  - alternativa 3: empleando `summarize()`, y generando tablas de n, medias y sd.
  - alternativa 4: empleando `summarize()`, pero creando tablas de una sola medida, para diferentes variables
  - alternativa 5: empleando `r4sda::get_desc()`, pero creando tablas de varias medidas por grupo de forma separada
  - alternativa 6: empleando `r4sda::get_desc()`, y aprovechando la función `split`

>Nota: la **alternativa 1**, debiera ser la forma más intuitiva de seguir; la **alternativa 3** tiene la ventaja de ser exportable a excel.

## Preparar datos

```{r, echo=TRUE, eval = TRUE}
# -----------------------------------------------------------------------------
# abrir dplyr y los datos
# -----------------------------------------------------------------------------

# -----------------------------------------------
# actualizar psi2301
# -----------------------------------------------

# credentials::set_github_pat()
# devtools::install_github("dacarras/psi2301", force = TRUE)

# -----------------------------------------------
# abrir datos
# -----------------------------------------------

library(dplyr)
datos_desarollo <- psi2301::desarollo_psicomotor

# -----------------------------------------------
# preparar los datos
# -----------------------------------------------

datos_desarollo <- datos_desarollo %>%
                   rename_all(tolower) %>%
                   dplyr::glimpse()

# -----------------------------------------------
# descriptivo de 
# -----------------------------------------------

datos_desarollo %>%
  dplyr::select(a8com1:a8si6) %>%
  r4sda::wide_resp() %>%
  knitr::kable(., digits = 2)

# Nota: items invertidos `a8mfin2` y `a8si1`

# -----------------------------------------------
# invertir items
# -----------------------------------------------

datos_desarollo <- datos_desarollo %>%
                   mutate(a8mfin2_raw = a8mfin2) %>%
                   mutate(a8mfin2 = case_when(
                     a8mfin2 ==  0 ~ 10,
                     a8mfin2 ==  5 ~ 5,
                     a8mfin2 == 10 ~ 0
                   )) %>% 
                   mutate(a8si1_raw = a8si1) %>%
                   mutate(a8si1 = case_when(
                     a8si1 ==  0 ~ 10,
                     a8si1 ==  5 ~ 5,
                     a8si1 == 10 ~ 0
                   ))
                      
# -----------------------------------------------
# revisar items invertidos
# -----------------------------------------------

dplyr::count(datos_desarollo, a8mfin2_raw, a8mfin2)
dplyr::count(datos_desarollo, a8si1_raw, a8si1)


# -----------------------------------------------
# crear puntajes promedios
# -----------------------------------------------

com_items <- dplyr::select(datos_desarollo, a8com1:a8com6)
amp_items <- dplyr::select(datos_desarollo, a8mamp1:a8mamp6)
fin_items <- dplyr::select(datos_desarollo, a8mfin1:a8mfin6)
pro_items <- dplyr::select(datos_desarollo, a8rp1:a8rp6)
soc_items <- dplyr::select(datos_desarollo, a8si1:a8si6)

datos_desarollo <- datos_desarollo %>%
                   mutate(com = psi2301::mean_score(com_items)) %>%
                   mutate(amp = psi2301::mean_score(amp_items)) %>%
                   mutate(fin = psi2301::mean_score(fin_items)) %>%
                   mutate(pro = psi2301::mean_score(pro_items)) %>%
                   mutate(soc = psi2301::mean_score(soc_items)) %>%
                   dplyr::glimpse()

```


# Tablas de descriptivos

- La alternativa 1 debiera ser la más intuitiva de todas las opciones.
- La alternativa 2 es similar a la anterior, pero con `skimr`.
- La alternativa 3 les brinda más control, y la posibilidad de guardar los resultados en un excel. Esto tambien se puede hacer con skimr, pero requiere más esfuerzos.
- Las alternativas 2 a 6, son variantes que podrian ser utiles cuando las exigencias del problema a resolver, requiere de más opciones; y donde quieren más control sobre la tabla generada, y el objeto que con esta se genera. Estas alternativas se incluyen  como ilustraciones. 

## Tabla de descriptivos con `psych::describeBy`

```{r, echo=TRUE, eval = TRUE}

# -----------------------------------------------------------------------------
# alternativa 1
# -----------------------------------------------------------------------------

# -----------------------------------------------
# crear tabla de descriptivos
# -----------------------------------------------

psych::describeBy(amp + com ~ nse, data = datos_desarollo )

````

## Tabla de descriptivos con `skimr::skim()`

```{r, echo=TRUE, eval = TRUE}

# -----------------------------------------------------------------------------
# alternativa 2
# -----------------------------------------------------------------------------

# -----------------------------------------------
# crear tabla de descriptivos
# -----------------------------------------------

datos_desarollo %>%
  dplyr::select(nse, com, amp) %>%
  group_by(nse) %>%
  skimr::skim()

````


## Tabla de descriptivos customizada con `dplyr::summarize()`

```{r, echo=TRUE, eval = TRUE}

# -----------------------------------------------------------------------------
# alternativa 3
# -----------------------------------------------------------------------------

# -----------------------------------------------
# crear tabla de descriptivos (medias y sd)
# -----------------------------------------------

# tabla de comunicación
table_com <- datos_desarollo %>%
               group_by(nse) %>%
               summarize(
                 n = n(),
                 media = mean(com, na.rm = TRUE),
                 desviacion = sd(com, na.rm = TRUE)
                 ) %>%
               mutate(variable = 'comunicación') %>%
               dplyr::select(nse, variable, n, media, desviacion)

# tabla de motricidad gruesa
table_amp <- datos_desarollo %>%
               group_by(nse) %>%
               summarize(
                 n = n(),
                 media = mean(amp, na.rm = TRUE),
                 desviacion = sd(amp, na.rm = TRUE)
                 ) %>%
               mutate(variable = 'movimientos amplios') %>%
               dplyr::select(nse, variable, n, media, desviacion)

# tabla con medias y sd
table_descriptives <- dplyr::bind_rows(table_com, table_amp)


# mostrar tabla
table_descriptives %>%
knitr::kable(., digits = 2)

# guardar a excel
openxlsx::write.xlsx(table_descriptives, 'tabla_descriptivos_ejemplo.xlsx')

````




## Tabla de descriptivos por variable `summarize()`

```{r, echo=TRUE, eval = TRUE}

# -----------------------------------------------------------------------------
# alternativa 4
# -----------------------------------------------------------------------------

# -----------------------------------------------
# crear tabla de descriptivos (medias y sd)
# -----------------------------------------------

# tabla de medias
table_means <- datos_desarollo %>%
               group_by(nse) %>%
               summarize(
                 com = mean(com, na.rm = TRUE),
                 amp = mean(amp, na.rm = TRUE)
                 ) %>%
               tidyr::gather('variable','mean', -nse)

# tabla de sd
table_sd <- datos_desarollo %>%
               group_by(nse) %>%
               summarize(
                 com = sd(com, na.rm = TRUE),
                 amp = sd(amp, na.rm = TRUE)
                 ) %>%
               tidyr::gather('variable','sd', -nse)

# tabla con medias y sd
table_mean_sd <- dplyr::left_join(table_means,
                 table_sd, by = c('nse','variable'))


# mostrar tabla
table_mean_sd %>%
knitr::kable(., digits = 2)

````

## Tabla de descriptivos por grupo `r4sda::get_desc()`

```{r, echo=TRUE, eval = TRUE}

# -----------------------------------------------------------------------------
# alternativa 5
# -----------------------------------------------------------------------------

# -----------------------------------------------
# crear tabla de descriptivos (medias y sd)
# -----------------------------------------------

# crear tablas por grupo primero
tabla_nse_1 <- datos_desarollo %>%
               dplyr::filter(nse == 1) %>%
               dplyr::select(com, amp) %>%
               r4sda::get_desc() %>%
               mutate(nse = 'alto') %>%
               dplyr::select(nse, var:hist)

tabla_nse_2 <- datos_desarollo %>%
               dplyr::filter(nse == 2) %>%
               dplyr::select(com, amp) %>%
               r4sda::get_desc() %>%
               mutate(nse = 'medio') %>%
               dplyr::select(nse, var:hist)

tabla_nse_3 <- datos_desarollo %>%
               dplyr::filter(nse == 3) %>%
               dplyr::select(com, amp) %>%
               r4sda::get_desc() %>%
               mutate(nse = 'bajo') %>%
               dplyr::select(nse, var:hist)

# unir y ordenar tablas
table_mean_sd <- dplyr::bind_rows(
                 tabla_nse_1,
                 tabla_nse_2,
                 tabla_nse_3) %>%
                 arrange(var)
                 

# mostrar tabla
table_mean_sd %>%
knitr::kable(., digits = 2)

````



## Tabla de descriptivos por grupo empleando `split` y `r4sda::get_desc()`

```{r, echo=TRUE, eval = TRUE}

# -----------------------------------------------------------------------------
# alternativa 6
# -----------------------------------------------------------------------------

# -----------------------------------------------
# crear tabla de descriptivos (medias y sd)
# -----------------------------------------------

datos_desarollo %>%
dplyr::select(nse, com, amp) %>%
split(.$nse) %>%
purrr::map(~ r4sda::get_desc(.)) %>%
dplyr::bind_rows(., .id = 'nse') %>%
dplyr::filter(var != 'nse') %>%
arrange(var) %>%
knitr::kable(., digits = 2)


````

