---
title: "Asociación entre variables"
subtitle: "Clase 13: confiabilidad"
output: github_document
---

```{r setup, include=FALSE}
knitr::opts_chunk$set(dpi=300,fig.width=7)
```

# Confiabilidad de puntajes

- Ejemplos de $\alpha$ de Cronbach

## Amenazas a la democracia

- Hay varias maneras de obtener un estimado de Alpha
- En el siguiente código se ilustran tres formas:
  - Las forma mas convencional, empleando la librería psych
  - Empleando la matriz de correlaciones, usando la librería psych
  - Empleando la media de correlaciones usando una formula

```{r, echo=TRUE}

# -----------------------------------------------------------------------------
# threats to democracy
# -----------------------------------------------------------------------------

# -----------------------------------------------
# load data
# -----------------------------------------------

data_lat <- psi2301::iccs_16_lat

# -----------------------------------------------
# items table
# -----------------------------------------------


items_table <- read.table(
text="
final_selection var_name  variable  item_text
yes IS3G22A td1 '[R] Political leaders give government jobs to their family members.'
yes IS3G22B td2 '[R] One company or the government owns all newspapers in a country.'
yes IS3G22C td3 'People are allowed to publicly criticize the government.'
yes IS3G22D td4 'All adult citizens have the right to elect their political leaders.'
yes IS3G22E td5 'People are able to protest if they think a law is unfair.'
yes IS3G22F td6 '[R] The police have the right to hold people suspected of threatening national security in jail without trial.'
no  IS3G22G td7 'Differences in income between poor and rich people are small.'
yes IS3G22H td8 '[R] The government influences decisions by courts of justice.'
yes IS3G22I td9 'All <ethnic/racial> groups in the country have the same rights.'
",
header=TRUE, stringsAsFactors = FALSE)

# -----------------------------------------------
# display item table
# -----------------------------------------------

knitr::kable(items_table)

# -----------------------------------------------
# response values
# -----------------------------------------------

response_values <- read.table(
text="
value response_label
1     'Good for democracy'
2     'Neither good nor bad for democracy'
3     'Bad for democracy'
",
header=TRUE, stringsAsFactors = FALSE)


# -----------------------------------------------
# display response values
# -----------------------------------------------

knitr::kable(response_values)

#------------------------------------------------
# desired names for merge
#------------------------------------------------

merge_names <- items_table %>%
               dplyr::select(variable) %>%
               .$variable %>%
               as.character()

# -----------------------------------------------
# get item names
# -----------------------------------------------

original_names <- names(dplyr::select(data_lat, starts_with('IS3G22')))

# -----------------------------------------------
# recode functions
# -----------------------------------------------

rec_2 <- function(x){
dplyr::case_when(
#  variable == old ~ new
  x == 1 ~ 1,
  x == 2 ~ 0,
  x == 3 ~ 0,
  TRUE ~ as.numeric(x))
# Note: it recodes ordinal items,
#       where 1 is good for democracy (1)
#       and zero is neither good or bad (2) and bad for democracy(3)
}

rec_3 <- function(x){
dplyr::case_when(
#  variable == old ~ new
  x == 1 ~ 0,
  x == 2 ~ 0,
  x == 3 ~ 1,
  TRUE ~ as.numeric(x))
# Note: it recodes ordinal items, that are reverse coded,
#       where 1 is bad for democracy (1)
#       and zero is neither good or bad (2) and good for democracy(3)
}


#------------------------------------------------
# recode items, general recode
#------------------------------------------------

items_data <- data_lat %>%
              # replace original names for merge names
              rename_at(vars(original_names), ~paste0(merge_names)) %>%
              # dichotomization of items
              mutate(td1 = rec_3(td1)) %>%
              mutate(td2 = rec_3(td2)) %>%
              mutate(td3 = rec_2(td3)) %>%
              mutate(td4 = rec_2(td4)) %>%
              mutate(td5 = rec_2(td5)) %>%
              mutate(td6 = rec_3(td6)) %>%
              mutate(td7 = rec_2(td7)) %>%
              mutate(td8 = rec_3(td8)) %>%
              mutate(td9 = rec_2(td9)) %>%
              # remove labels 
              r4sda::remove_labels() %>%
              # select recoded data only
              dplyr::select(id_i, td1:td9)


#------------------------------------------------
# display ten cases
#------------------------------------------------

items_data[1:10,] %>%
knitr::kable()

# -----------------------------------------------------------------------------
# alpha computes
# -----------------------------------------------------------------------------

#------------------------------------------------
# alpha with psych
#------------------------------------------------

items_data %>%
dplyr::select(-id_i) %>%
psych::alpha()


#------------------------------------------------
# alpha with psych over correlation
#------------------------------------------------

items_data %>%
dplyr::select(-id_i) %>%
cor(., use = 'pairwise') %>%
psych::alpha()

#------------------------------------------------
# alpha with average correlations
#------------------------------------------------

k <- 9
r <- items_data %>%
     dplyr::select(-id_i) %>%
     corrr::correlate(., 
      method = 'pearson',
      use = 'pairwise') %>%
     corrr::shave() %>%
     corrr::stretch() %>%
     na.omit() %>%
     .$r %>%
     mean()

alpha <- (k * r) / ( 1 + (k - 1) * r)
alpha



#------------------------------------------------
# comparison
#------------------------------------------------

alpha_method_1 <- items_data %>%
                  dplyr::select(-id_i) %>%
                  psych::alpha() %>%
                  purrr::pluck('total') %>%
                  pull('raw_alpha')

alpha_method_2 <- items_data %>%
                  dplyr::select(-id_i) %>%
                  cor(., use = 'pairwise') %>%
                  psych::alpha() %>%
                  purrr::pluck('total') %>%
                  pull('raw_alpha')

alpha_method_3 <- alpha



data.frame(
  method = c('conventional','correlations','average correlation'),
  estimate = c(
    alpha_method_1,
    alpha_method_2,
    alpha_method_3)
    ) %>%
  knitr::kable(., digits = 5)


```

>Nota: el Alpha obtenido es más bajo de lo esperado (alpha < .7). Bajo la convención de que puntajes con alpha menor .7 no debieran ser generados, no es recomendable generar un puntaje total con las respuestas a estos ítems.

## Autoritarismo

- Ejemplo de escala con un mejor alpha

```{r, echo=TRUE}

# -----------------------------------------------------------------------------
# threats to democracy
# -----------------------------------------------------------------------------

# -----------------------------------------------
# load data
# -----------------------------------------------

data_aut <- psi2301::iccs_16_lat %>%
            mutate(au1 = r4sda::reverse(LS3G01A)) %>%
            mutate(au2 = r4sda::reverse(LS3G01B)) %>%
            mutate(au3 = r4sda::reverse(LS3G01C)) %>%
            mutate(au4 = r4sda::reverse(LS3G01D)) %>%
            mutate(au5 = r4sda::reverse(LS3G01E)) %>%
            mutate(au6 = r4sda::reverse(LS3G01F)) %>%
            mutate(au7 = r4sda::reverse(LS3G02A)) %>%
            mutate(au8 = r4sda::reverse(LS3G02B)) %>%
            mutate(au9 = r4sda::reverse(LS3G02C)) %>%
            dplyr::select(id_i, au1:au9)

# -----------------------------------------------
# items table
# -----------------------------------------------

# au1   !Es mejor que los líderes del gobierno tomen decisiones sin consultar a na
# au2   !Los gobernantes deben hacer valer su autoridad aunque violen los derechos
# au3   !Los gobernantes pierden su autoridad cuando reconocen sus errores. 
# au4   !Las personas que tengan opiniones diferentes al gobierno deben ser consid
# au5   !La opinión más importante del país debe ser la de presidente. 
# au6   !Es justo que el gobierno no cumpla con las leyes cuando lo crea necesario
# au7   !La concentración del poder en una sola persona garantiza el orden.
# au8   !El gobierno debería cerrar los medios de comunicación que lo critiquen. 
# au9   !Si el presidente no está de acuerdo con el <congreso>, debería <disolverl

#------------------------------------------------
# display ten cases
#------------------------------------------------

data_aut[1:10,] %>%
knitr::kable()

# -----------------------------------------------------------------------------
# alpha computes
# -----------------------------------------------------------------------------

#------------------------------------------------
# alpha with psych
#------------------------------------------------

data_aut %>%
dplyr::select(-id_i) %>%
psych::alpha()



```

>Nota: el Alpha obtenido esta por sobre lo esperado (alpha > .7). Puntajes totales generados con las respuestas a estos nuevos 9 items, presentan una alta confiabilidad.


# Anexos

## Componentes del output de un psych::alpha

- Raw_alpha: basado en covarianzas
- Std.alpha: basado en correlaciones
- G6(smc): Indice de Guttman
- Average_r: Correlación media inter item
- Ase: error estándar de la escala
- Mean: Promedio de la escala
- Sd: desviación estándar de la escala
- raw.r : Correlación item-test
- std.r: correlacion estandarizada
- r.cor: Correlación con la escala controlando la interacción con otros ítems
- r.drop: Correlación ítem con la escala que se arma sin ese ítem
- mean: Promedio del ítem
- sd: desviación estándar del ítem
