---
title: "Modelos lineales"
subtitle: "Clase 16: regresion"
output: github_document
---

```{r setup, include=FALSE}
knitr::opts_chunk$set(dpi=300,fig.width=7)
```

# Regresión

- En el presente código se revisan diferentes casos de regresión.
    - Interacción entre variables dicotómicas
    - Interacción entre variable dicotómica y continua
    - Interacción entre variables continuas
    - Ejemplos de evaluación de varias hipótesis

# Caso 1: Interacción entre variables dicotómicas

```{r, echo=TRUE}

# -----------------------------------------------------------------------------
# Abrevaya (2006)
# -----------------------------------------------------------------------------

#------------------------------------------------
# datos peso al nacer
#------------------------------------------------

data_birth <- psi2301::smoking

#------------------------------------------------
# data description
#------------------------------------------------


# ? psi2301::smoking


# Description:
# 
#      Estudio panel con el peso de recien nacidos, y antecedentes de las
#      madres, incluyendo edad al nacer, consumo de cigarrillos por parte
#      de la madre, educación de la madres, entre otros indicadores
#      (Abrevaya, 2006).
#  
# Details:
# 
#      Estos datos son empleados en Rabe-Hesketh & Skrondal (2012), y
#      contienen un 10 de los registros originales (una muestra al azar).
#      Son datos de 8604 nacidos, de 3978 madres.
# 
#      Listado de variables:
# 
#      momid: mother identiﬁer
# 
#      birwt: birthweight (in grams)
# 
#      mage: mother’s age at the birth of the child (in years)
# 
#      smoke: dummy variable for mother smoking during pregnancy (1:
#      smoking; 0: not smoking)
# 
#      male: dummy variable for baby being male (1: male; 0: female)
# 
#      married: dummy variable for mother being married (1: married; 0:
#      unmarried)
# 
#      hsgrad: dummy variable for mother having graduated from high
#      school (1: graduated; 0: did not graduate)
# 
#      somecoll: dummy variable for mother having some college education,
#      but no degree (1: some college; 0: no college)
# 
#      collgrad: dummy variable for mother having graduated from college
#      (1: graduated; 0: did not graduate)
# 
#      black: dummy variable for mother being black (1: black; 0: white)
# 
#      kessner2: dummy variable for Kessner index = 2, or intermediate
#      prenatal care (1: index=2; 0: otherwise)
# 
#      kessner3: dummy variable for Kessner index = 3, or inadequate
#      prenatal care (1:index=3; 0: otherwise)
# 
#      novisit: dummy variable for no prenatal care visit (1: no visit;
#      0: at least 1 visit)
# 
#      pretri2: dummy variable for ﬁrst prenatal care visit having
#      occurred in second trimester (1: yes; 0: no)
# 
#      pretri3: dummy variable for ﬁrst prenatal care visit having
#      occurred in third trimester (1: yes; 0: no)
# 
#      Notes: Smoking status was determined from the answer to the
#      question asked on the birth certiﬁcate whether there was tobacco
#      use during pregnancy. The dummy variables for mother’s
#      education—hsgrad, somecoll, and collgrad—were derived from the
#      years of education given on the birth certiﬁcate. The Kessner
#      index is a measure of the adequacy of prenatal care (1: adequate;
#      2: intermediate; 3: inadequate) based on the timing of the ﬁrst
#      prenatal visit and the number of prenatal visits, taking into
#      account the gestational age of the fetus.
# 
# Source:
# 
#      https://www.stata-press.com/data/mlmus3.html
# 
# References:
# 
#      Abrevaya, J. 2006. Estimating the eﬀect of smoking on birth
#      outcomes using a matched panel data approach. Journal of Applied
#      Econometrics 21: 489–519.
# 
# Examples:
# 
#      data(smoking)
#      dplyr::glimpse((smoking)


#------------------------------------------------
# preparar datos
#------------------------------------------------

library(dplyr)
data_first <- psi2301::smoking %>%
              r4sda::remove_labels() %>%
              dplyr::filter(idx == 1) %>%
              mutate(kg = birwt/1000)

# Nota: seleccionamos los datos del primer nacido.
#       esto nos garantiza de que tengamos datos independientes.
#       De lo contrario, tendriamos nacidos que provienen de las mismas
#       madres.

#------------------------------------------------
# descriptivos
#------------------------------------------------

data_first %>%
dplyr::select(
    kg,        # peso al nacer en kilogramos
    mage,      # edad de la madre al nacimiento del recien nacido
    hsgrad,    # escolaridad: terminó educación formal
    somecoll,  # escolaridad: cuenta con algunos años de escolaridad terciaria
    collgrad,  # escolaridad: cuenta con estudios terciarios finalizados
    black,     # madre de color
    novisit,   # sin visita de control prenatal (1 = sin visitas, 0 = con visitas)
    smoke      # fuma
    ) %>%
r4sda:::get_desc() %>%
knitr::kable(., digits = 2)

#------------------------------------------------
# preparar datos
#------------------------------------------------

library(dplyr)
data_first <- psi2301::smoking %>%
              r4sda::remove_labels() %>%
              dplyr::filter(idx == 1) %>%
              mutate(kg = birwt/1000) %>%
              mutate(mage_g = mean(mage, na.rm = TRUE)) %>%
              mutate(mage_m = mage - mage_g)
              


#------------------------------------------------
# descriptivos
#------------------------------------------------

data_first %>%
dplyr::select(
    kg,        # peso al nacer en kilogramos
    mage_m,    # edad de la madre al nacimiento 
               #      del recien nacido (centrada a la gran media)
    hsgrad,    # escolaridad: terminó educación formal
    somecoll,  # escolaridad: cuenta con algunos años de escolaridad terciaria
    collgrad,  # escolaridad: cuenta con estudios terciarios finalizados
    black,     # madre de color
    novisit,   # sin visita de control prenatal (1 = sin visitas, 0 = con visitas)
    smoke      # fuma
    ) %>%
r4sda:::get_desc() %>%
knitr::kable(., digits = 2)


# -----------------------------------------------
# regression in steps
# -----------------------------------------------

m00 <- as.formula('kg ~ 1')
m01 <- as.formula('kg ~ 1 + smoke')
m02 <- as.formula('kg ~ 1 + novisit')
m03 <- as.formula('kg ~ 1 + smoke + novisit')
m04 <- as.formula('kg ~ 1 + novisit*smoke')

f00 <- lm(m00, data = data_first)
f01 <- lm(m01, data = data_first)
f02 <- lm(m02, data = data_first)
f03 <- lm(m03, data = data_first)
f04 <- lm(m04, data = data_first)

texreg::screenreg(
    list(f00, f01, f02, f03, f04),
    star.symbol = "*", 
    center = TRUE, 
    doctype = FALSE,
    dcolumn = TRUE, 
    booktabs = TRUE,
    single.row = FALSE
    )

# -----------------------------------------------
# ANOVA para interaccion
# -----------------------------------------------

survey::regTermTest(f04,c('smoke:novisit'))

# -----------------------------------------------
# ANOVA para comparar modelos
# -----------------------------------------------


anova(f03, f04)


# -----------------------------------------------
# summary traditional
# -----------------------------------------------

summary(f04)


# -----------------------------------------------
# summary with broom
# -----------------------------------------------

broom::glance(f03) %>%
knitr::kable(., digits = 2)

broom::glance(f04) %>%
knitr::kable(., digits = 2)

# -----------------------------------------------
# codigos para obtener interacciones
# -----------------------------------------------

# codigo 1
interaction_model <- lm(kg ~ smoke + novisit + novisit:smoke, 
    data = data_first)

summary(interaction_model)

# codigo 2
interaction_model <- lm(kg ~ smoke + novisit + novisit*smoke, 
    data = data_first)

summary(interaction_model)

# codigo 3
library(dplyr)
data_first <- psi2301::smoking %>%
              r4sda::remove_labels() %>%
              dplyr::filter(idx == 1) %>%
              mutate(kg = birwt/1000) %>%
              mutate(mage_g = mean(mage, na.rm = TRUE)) %>%
              mutate(mage_m = mage - mage_g) %>%
              mutate(int = smoke*novisit)
              

data_first %>%
dplyr::select(kg, smoke, novisit, int) %>%
dplyr::sample_n(50) %>%
knitr::kable()


interaction_model <- lm(kg ~ smoke + novisit + int, 
    data = data_first)

summary(interaction_model)


# -----------------------------------------------
# interaction visualization
# -----------------------------------------------

# codigo 1
interaction_model <- lm(kg ~ smoke + novisit + novisit:smoke, 
    data = data_first)

summary(interaction_model)

interactions::johnson_neyman(
    interaction_model, 
    pred = smoke, 
    modx = novisit
    )

interactions::probe_interaction(
    interaction_model, 
    pred = smoke, 
    modx = novisit
    )

# -----------------------------------------------
# ANOVA per term
# -----------------------------------------------

survey::regTermTest(f04,c('novisit','smoke'))

survey::regTermTest(f04,c('novisit'))

survey::regTermTest(f04,c('smoke'))

survey::regTermTest(f04,c('smoke:novisit'))


```


# Caso 2: interaccion dicotómica y continua

```{r, echo=TRUE}

# -----------------------------------------------------------------------------
# ICCS 2009 random sample of 500 cases
# -----------------------------------------------------------------------------

# -----------------------------------------------
# countries
# -----------------------------------------------

psi2301::iccs_09_lat %>%
dplyr::count(COUNTRY)

# -----------------------------------------------
# data
# -----------------------------------------------

#
# ? psi2301::iccs_09_lat
# 
# 
# ICCS 2009 lat
# 
# Description:
# 
#      Datos del Estudio Internacional sobre Educación Cívica y Ciudadana
#      (ICCS). Esta tabla de datos, incluye las observaciones del módulo
#      latino americano. Estos datos inlcuyen muestras representativas de
#      estudiantes de octavo grado, de Chile, Colombia, México, República
#      Dominicana, Guatemala, Mexico y Paraguay
# 
# Usage:
# 
#      data(iccs_09_lat)
#      
# Format:
# 
#      Objeto clase ‘"cross"’; ver ‘read.cross’.
# 
# Source:
# 
#      IEA, <https://www.iea.nl/index.php/data-tools/repository/iccs>
# 
# References:
# 
#      Schulz, W., Ainley, J., & Fraillon, J. (2011). ICCS 2009 Technical
#      Report (W. Schulz, J. Ainley, & J. Fraillon (eds.)). International
#      Association for the Evaluation of Educational Achievement (IEA).
#      http://www.iea.nl/fileadmin/user_upload/Publications/Electronic_versions/ICCS_2009_Technical_Report.pdf
#  
#  Examples:
#  
#       data(iccs_09_lat)
#       dplyr::glimpse(iccs_09_lat)
#  

# -----------------------------------------------
# moderator
# -----------------------------------------------


psi2301::iccs_09_lat %>%
dplyr::count(PARINT)

# -----------------------------------------------
# selected variables
# -----------------------------------------------

psi2301::iccs_09_lat %>%
dplyr::select(PV1CIV, NISB, PARINT) %>%
r4sda::get_desc() %>%
knitr::kable(., digits = 2)

# -----------------------------------------------
# centering variables
# -----------------------------------------------

set.seed(12345)
data_par <- psi2301::iccs_09_lat %>%
            dplyr::filter(COUNTRY == 'PRY') %>%
            # autoritarismo en bruto
            mutate(aut_u = AUTGOV) %>%
            # diferentes variables estandarizadas
            mutate(aut_z = r4sda::z_score(aut_u)) %>%
            mutate(ses_z = r4sda::z_score(NISB)) %>%
            mutate(int_z = r4sda::z_score(INTPOLS)) %>%
            mutate(eff_z = r4sda::z_score(CITEFF)) %>%
            # puntajes de conocimiento civico
            mutate(civ_u = PV1CIV) %>%
            mutate(civ_z = r4sda::z_score(civ_u)) %>%
            mutate(civ_c = r4sda::c_mean(civ_z, id_j)) %>%
            mutate(civ_g = r4sda::c_mean(civ_z, id_k)) %>%
            mutate(civ_m = civ_z - civ_g) %>%
            mutate(civ_w = civ_z - civ_c) %>%
            mutate(civ_b = civ_c - civ_g) %>%
            # puntajes de apertura a la discusion
            mutate(opd_z = r4sda::z_score(OPDISC)) %>%
            mutate(opd_c = r4sda::c_mean(opd_z, id_j)) %>%
            mutate(opd_g = r4sda::c_mean(opd_z, id_k)) %>%
            mutate(opd_m = opd_z - opd_g) %>%
            mutate(opd_w = opd_z - opd_c) %>%
            mutate(opd_b = opd_c - opd_g) %>%
            # educación de los padres
            mutate(edu_t = case_when(
                 HISCED == 5 ~ 1,
                 HISCED == 4 ~ 0,
                 HISCED == 3 ~ 0,  
                 HISCED == 2 ~ 0,
                 HISCED == 1 ~ 0,
                 HISCED == 0 ~ 0)) %>%
            # expectativas educativas de los estudiantes
            mutate(exe_t = case_when(
                 SISCED == 4 ~ 1,
                 SISCED == 3 ~ 0,  
                 SISCED == 2 ~ 0,
                 SISCED == 1 ~ 0,
                 SISCED == 0 ~ 0)) %>%    
            # interes politico de los padres
            mutate(int_t = case_when(
                 PARINT == 3 ~ 1,  
                 PARINT == 2 ~ 1,
                 PARINT == 1 ~ 0,
                 PARINT == 0 ~ 0)) %>%                             
            mutate(int_s = ses_z*int_t) %>%
            # random selection
            dplyr::sample_n(1000, weights = ws) %>%
            dplyr::glimpse()

# -----------------------------------------------
# models with different parametrizations
# -----------------------------------------------


e00 <- as.formula('civ_z ~ 1')
e01 <- as.formula('civ_z ~ 1 + ses_z')
e02 <- as.formula('civ_z ~ 1 + ses_z + int_t')
e03 <- as.formula('civ_z ~ 1 + ses_z + int_t + int_s')


c00 <- lm(e00, data = data_par)
c01 <- lm(e01, data = data_par)
c02 <- lm(e02, data = data_par)
c03 <- lm(e03, data = data_par)

texreg::screenreg(
    list(c00, c01, c02, c03),
    star.symbol = "*", 
    center = TRUE, 
    doctype = FALSE,
    dcolumn = TRUE, 
    booktabs = TRUE,
    single.row = FALSE
    )


# -----------------------------------------------------------------------------
# interaction plot
# -----------------------------------------------------------------------------


interaction_model <- lm(civ_z ~ ses_z*int_t, data = data_par)
interactions::johnson_neyman(interaction_model, pred = ses_z, modx = int_t)
interactions::probe_interaction(interaction_model, pred = ses_z, modx = int_t)


```

# Caso 3: interacción entre continuas

```{r, echo=TRUE}

# -----------------------------------------------------------------------------
# ICCS 2016 random sample of 500 cases
# -----------------------------------------------------------------------------

# -----------------------------------------------
# load data
# -----------------------------------------------

data_16 <- psi2301::iccs_16_lat %>%
           group_by(COUNTRY) %>%
           dplyr::sample_n(500, weights = ws) %>%
           ungroup()

# -----------------------------------------------
# variables
# -----------------------------------------------

library(dplyr)
r4sda::variables_table(data_16) %>%
knitr::kable()

# -----------------------------------------------
# data description
# -----------------------------------------------

# ? psi2301::iccs_16_lat

# Description:
# 
#      Datos del Estudio Internacional sobre Educación Cívica y Ciudadana
#      (ICCS). Esta tabla de datos, incluye las observaciones del módulo
#      latino americano. Estos datos inlcuyen muestras representativas de
#      estudiantes de octavo grado, de Chile, Colombia, México, República
#      Dominicana, y Perú.
# 
# Usage:
# 
#      data(iccs_16_lat)
#      
# Format:
# 
#      Objeto clase ‘"cross"’; ver ‘read.cross’.
# 
# Source:
# 
#      IEA, <https://www.iea.nl/index.php/data-tools/repository/iccs>
# 
# References:
# 
#      Schulz, W., Carstens, R., Losito, B., & Fraillon, J. (2018). ICCS
#      2016 Technical Report (W. Schulz, R. Carstens, B. Losito, & J.
#      Fraillon (eds.)). International Association for the Evaluation of
#      Educational Achievement (IEA).
# 
# Examples:
# 
#      data(iccs_16_lat)
#      dplyr::glimpse(iccs_16_lat)


# -----------------------------------------------
# get descriptives
# -----------------------------------------------

data_cor <- data_16 %>%
mutate(ses   = psi2301::z_score(S_NISB)) %>%
mutate(cor   = psi2301::z_score(L_ATTCORR)) %>%
mutate(civ   = psi2301::z_score(PV1CIV)) %>%
mutate(aut   = psi2301::z_score(L_AUTGOV)) %>%
mutate(cln   = psi2301::z_score(S_CIVLRN)) %>%
mutate(opd   = psi2301::z_score(S_OPDISC)) %>%
mutate(int   = civ*opd)


interaction_model <- lm(aut ~ 1 + civ + civ*opd, data = data_cor)
interactions::johnson_neyman(interaction_model, pred = civ, modx = opd)
interactions::probe_interaction(interaction_model, pred = civ, modx = opd)


# -----------------------------------------------
# models with different parametrizations
# -----------------------------------------------


e00 <- as.formula('aut ~ 1')
e01 <- as.formula('aut ~ 1 + civ')
e02 <- as.formula('aut ~ 1 + opd')
e03 <- as.formula('aut ~ 1 + civ + opd')
e04 <- as.formula('aut ~ 1 + civ + opd + int')


c00 <- lm(e00, data = data_cor)
c01 <- lm(e01, data = data_cor)
c02 <- lm(e02, data = data_cor)
c03 <- lm(e03, data = data_cor)
c04 <- lm(e04, data = data_cor)

texreg::screenreg(
    list(c00, c01, c02, c03, c04),
    star.symbol = "*", 
    center = TRUE, 
    doctype = FALSE,
    dcolumn = TRUE, 
    booktabs = TRUE,
    single.row = FALSE
    )


```

# Caso 4: varias hipótesis en secuencia

```{r, echo=TRUE}

# -----------------------------------------------------------------------------
# conventional regression
# -----------------------------------------------------------------------------

# -----------------------------------------------
# select data
# -----------------------------------------------

data_16 <- psi2301::iccs_16_lat %>%
           group_by(COUNTRY) %>%
           dplyr::sample_n(500, weights = ws) %>%
           ungroup()

# -----------------------------------------------
# hipotesis: ses gradients
# -----------------------------------------------

lm(PV1CIV ~ 1 + S_NISB, data = data_16) %>%
summary()

# -----------------------------------------------
# hipotesis: diminishing returns
# -----------------------------------------------

data_16 %>%
mutate(civ = PV1CIV) %>%
mutate(ses = S_NISB) %>%
mutate(ses_q = S_NISB^2) %>%
lm(civ ~ 1 + ses + ses_q, data = .) %>%
summary()


# -----------------------------------------------
# hipotesis: parent interaction
# -----------------------------------------------

data_int <- data_16 %>%
mutate(civ = PV1CIV) %>%
mutate(ses = S_NISB) %>%
mutate(ses_q = S_NISB^2) %>%
mutate(int = case_when(
    S_HINT == 3  ~ 1,
    S_HINT == 2  ~ 1,
    S_HINT == 1  ~ 0,
    S_HINT == 0  ~ 0
    )) %>%
mutate(ses_int = int*S_NISB)


dplyr::count(data_int, S_HINT, int)

lm(civ ~ 1 + ses + int + ses_int, data = data_int) %>%
summary()




# -----------------------------------------------
# hipotesis: role of cultural capital
# -----------------------------------------------

data_16 %>%
mutate(civ = PV1CIV) %>%
lm(civ ~ 1 + as.factor(S_HISCED) + as.factor(S_HOMLIT), data = .) %>%
broom::tidy() %>%
knitr::kable(., digits = 2)

# -----------------------------------------------
# hipotesis: double jeopardy
# -----------------------------------------------

data_16 %>%
mutate(civ = PV1CIV) %>%
mutate(ses   = psi2301::z_score(S_NISB)) %>%
mutate(ses_c = r4sda::c_mean(ses, id_j)) %>%
mutate(ses_g = r4sda::c_mean(ses, id_k)) %>%
mutate(ses_w = ses   - ses_c) %>%
mutate(ses_b = ses_c - ses_g) %>%
lm(civ ~ 1 + ses_w + ses_b, data = .) %>%
broom::tidy() %>%
knitr::kable(., digits = 2)


model <- data_16 %>%
mutate(civ = PV1CIV) %>%
mutate(ses   = psi2301::z_score(S_NISB)) %>%
mutate(ses_c = r4sda::c_mean(ses, id_j)) %>%
mutate(ses_g = r4sda::c_mean(ses, id_k)) %>%
mutate(ses_w = ses   - ses_c) %>%
mutate(ses_b = ses_c - ses_g) %>%
lm(civ ~ 1 + ses_w + ses_b, data = .)

multcomp::glht(model, linfct = c("ses_b - ses_w = 0")) %>%
summary()

```
