---
title: "Asociación entre variables"
subtitle: "Clase 13: correlación"
output: github_document
---

```{r setup, include=FALSE}
knitr::opts_chunk$set(dpi=300,fig.width=7)
```

# Asociación entre variables

- Ejemplos de $\text{r}$

## Correlación

- Calculo de correlación por pasos

```{r, echo=TRUE}

#------------------------------------------------------------------------------
# correlation by steps
#------------------------------------------------------------------------------

# -----------------------------------------------
# load data
# -----------------------------------------------

url_file <- 'https://raw.githubusercontent.com/dacarras/psi2301_examples/master/data/correlation_example.csv'
data_correlation <- readr::read_csv(url_file)

# -----------------------------------------------
# display data
# -----------------------------------------------

data_correlation[1:10,] %>%
knitr::kable(., digits = 2)

# -----------------------------------------------
# generate components
# -----------------------------------------------

data_corr <- data_correlation %>%
             # mean of x
             mutate(x_bar = mean(x, na.rm = TRUE)) %>%
             # mean of y
             mutate(y_bar = mean(y, na.rm = TRUE)) %>%
             # deviations from x             
             mutate(x_dev = x - x_bar) %>%
             # deviations from y     
             mutate(y_dev = y - y_bar) %>%
             # cross products of deviations     
             mutate(cross = x_dev*y_dev) %>%
             # square of x_dev             
             mutate(x_var = x_dev^2) %>%
             # square of y_dev           
             mutate(y_var = y_dev^2)

# -----------------------------------------------
# display components
# -----------------------------------------------

data_corr[1:10,] %>%
knitr::kable(., digits = 2)


# -----------------------------------------------
# terms of correlation formula
# -----------------------------------------------

covariance  <- sum(data_corr$cross)
denominator <- sqrt(sum(data_corr$x_var)*sum(data_corr$y_var))

# -----------------------------------------------
# get correlation
# -----------------------------------------------

covariance/denominator

# -----------------------------------------------
# get correlation via stats::cor()
# -----------------------------------------------

cor(data_corr$y, data_corr$x)

```


## Correlación entre Conocimiento Cívico y Tolerancia a la Corrupción

```{r, echo=TRUE}

#------------------------------------------------------------------------------
# Carrasco & Pavón (2021)
#------------------------------------------------------------------------------

# -----------------------------------------------
# data example
# -----------------------------------------------

set.seed(12345678)
library(dplyr)
data_tol <- psi2301::iccs_16_lat %>%
            group_by(COUNTRY) %>%
            dplyr::sample_n(100, weights = ws) %>%
            ungroup()


# Nota: tomamos una muestra aleatoria de 100 casos por país
#       de los datos de ICCS 2016, de latinoamérica.

#------------------------------------------------
# correlation via stats::cor()
#------------------------------------------------

cor(x = data_tol$L_ATTCORR, 
    y = data_tol$PV1CIV,
    use = 'complete.obs',
    method = 'pearson')

#------------------------------------------------
# correlation via stats::cor(), get p value
#------------------------------------------------

cor.test(
    x = data_tol$L_ATTCORR, 
    y = data_tol$PV1CIV,
    use = 'complete.obs',
    method = 'pearson',
    conf.level = .95)

#------------------------------------------------
# get amount of observations
#------------------------------------------------

data_tol %>%
dplyr::select(L_ATTCORR, PV1CIV) %>%
na.omit() %>%
nrow()


#------------------------------------------------
# correlation via corrr::correlate()
#------------------------------------------------

data_tol %>%
dplyr::select(L_ATTCORR, PV1CIV) %>%
r4sda::remove_labels() %>%
corrr::correlate() %>%
knitr::kable(., digits = 2)

```

## Generación de matrices de correlación

```{r, echo=TRUE}

#------------------------------------------------------------------------------
# Carrasco & Pavón (2021)
#------------------------------------------------------------------------------

# -----------------------------------------------
# data example
# -----------------------------------------------

set.seed(12345678)
library(dplyr)
data_tol <- psi2301::iccs_16_lat %>%
            group_by(COUNTRY) %>%
            dplyr::sample_n(100, weights = ws) %>%
            ungroup()


# Nota: tomamos una muestra aleatoria de 100 casos por país
#       de los datos de ICCS 2016, de latinoamérica.

#------------------------------------------------
# tabla de variables
#------------------------------------------------

data_tol %>%
r4sda::variables_table() %>%
knitr::kable()

#------------------------------------------------
# variables elegidas
#------------------------------------------------

# L_ATTCORR = Tolerancia a la corrupción (M = 50, SD = 10)
# L_AUTGOV = Autoritarismo (M = 50, SD = 10)
# S_NISB = Nivel Socioeconómico (M = 0, SD = 1)
# PV1CIV = Conocimiento Cívico (M = 500, SD = 100)

# S_OPDISC  = Apertura a la discusión en la sala de clases (M = 50, SD = 10)
# S_CIVLRN  = Educación Cívica (M = 50, SD = 10)
# S_POLDISC = Discusión Política  (M = 50, SD = 10)
# S_SOCMED  = Frecuencia de uso de redes sociales para compartir contenidos políticos (M = 50, SD = 10)


#------------------------------------------------
# matriz general
#------------------------------------------------

data_tol %>%
dplyr::select(
  L_ATTCORR, L_AUTGOV, S_NISB, PV1CIV, 
  S_CIVLRN, S_OPDISC, S_POLDISC, S_SOCMED
  ) %>%
r4sda::remove_labels() %>%
corrr::correlate() %>%
knitr::kable(., digits = 2)

#------------------------------------------------
# matriz general, diagonal
#------------------------------------------------

data_tol %>%
dplyr::select(
  L_ATTCORR, L_AUTGOV, S_NISB, PV1CIV, 
  S_CIVLRN, S_OPDISC, S_POLDISC, S_SOCMED
  ) %>%
r4sda::remove_labels() %>%
corrr::correlate() %>%
corrr::shave() %>%
knitr::kable(., digits = 2)


#------------------------------------------------
# matriz general, pares de correlaciones
#------------------------------------------------

data_tol %>%
dplyr::select(
  L_ATTCORR, L_AUTGOV, S_NISB, PV1CIV, 
  S_CIVLRN, S_OPDISC, S_POLDISC, S_SOCMED
  ) %>%
r4sda::remove_labels() %>%
corrr::correlate() %>%
corrr::stretch() %>%
knitr::kable(., digits = 2)


#------------------------------------------------
# matriz general, pares de correlaciones
#------------------------------------------------

data_tol %>%
dplyr::select(
  L_ATTCORR, L_AUTGOV, S_NISB, PV1CIV, 
  S_CIVLRN, S_OPDISC, S_POLDISC, S_SOCMED
  ) %>%
r4sda::remove_labels() %>%
corrr::correlate() %>%
corrr::rplot()


#------------------------------------------------
# matriz general, pares de correlaciones
#------------------------------------------------

data_tol %>%
dplyr::select(
  L_ATTCORR, L_AUTGOV, S_NISB, PV1CIV, 
  S_CIVLRN, S_OPDISC, S_POLDISC, S_SOCMED
  ) %>%
r4sda::remove_labels() %>%
corrr::correlate() %>%
corrr::network_plot()

```

# Anexos

## Ejemplo de relación No lineal

```{r, echo=TRUE}

#------------------------------------------------------------------------------
# curve relation
#------------------------------------------------------------------------------


# -----------------------------------------------
# load data
# -----------------------------------------------

url_file <- 'https://raw.githubusercontent.com/dacarras/psi2301_examples/master/data/curved_y_x.csv'
data_curved <- readr::read_csv(url_file)

# -----------------------------------------------
# scatter plot
# -----------------------------------------------

plot(data_curved$x, data_curved$y,
  ylab = 'y score',
  xlab = 'x score')

# -----------------------------------------------
# correlation
# -----------------------------------------------

cor(data_curved$x, data_curved$y)

# -----------------------------------------------
# linear model
# -----------------------------------------------

# estimates
data_curved %>%
mutate(x1 = psi2301::z_score(x)) %>%
lm(y ~ x1, data = .) %>%
broom::tidy() %>%
knitr::kable(., digits = 2)

# model fit
data_curved %>%
mutate(x1 = psi2301::z_score(x)) %>%
lm(y ~ x1, data = .) %>%
broom::glance() %>%
knitr::kable(., digits = 2)

# -----------------------------------------------
# linear model with quadratic and cubir effects
# -----------------------------------------------

# estimates
data_curved %>%
mutate(x1 = psi2301::z_score(x)) %>%
mutate(x2 = x1*x1) %>%
mutate(x3 = x1*x1*x1) %>%
lm(y ~ x1 + x2 + x3, data = .) %>%
broom::tidy() %>%
knitr::kable(., digits = 2)


# model fit
data_curved %>%
mutate(x1 = psi2301::z_score(x)) %>%
mutate(x2 = x1*x1) %>%
mutate(x3 = x1*x1*x1) %>%
lm(y ~ x1 + x2 + x3, data = .) %>%
broom::glance() %>%
knitr::kable(., digits = 2)


```


# Referencias

Carrasco, D., & Pavón, A. (2021). Tolerance of corruption among students in Latin America. In E. Treviño, D. Carrasco, E. Claes, & K. Kennedy (Eds.), Good Citizenship for the Next Generation. A Global Perspective Using IEA ICCS 2016 Data. Springer International.


