---
title: "Preguntas foro 20210417"
output: github_document
---

# Pregunta 20210417_1

>Muchas gracias por su respuesta, pero el problema que tenemos es otro :( Lo que pasa es que creamos una variable con múltiples preguntas la cual designamos con el nombre de "democracia" . Esta variable se encuentra en la escala 2 (Formas de expresión), que mide los grados de acuerdo y desacuerdo en torno a diferentes preguntas, una de ellas: "cada ciudadano tiene el derecho de llevar sus convicciones...". Al crear esta variable construida, con el siguiente código  

>INJUV$DEMOCRACIA=with(INJUV,rowMeans(cbind(I13_1,I13_2,I13_3,I13_4,I13_5,I13_6,I13_7,I13_8),na.rm = TRUE)) intentamos calcular la frecuencia con este código: stats::xtabs(~ DEMOCRACIA, data = INJUV) %>% knitr::kable()
pero la tabla nos arroja números decimales (tal como se ve en la foto del mail anterior)... ese es el problema... Por lo mismo nos preguntamos si ocurre un problema con la base o si nos estamos equivocando con nuestros códigos.
Avíseme si me explico más por favor, muchisimas gracias!


```{r, echo=TRUE, eval = TRUE}

# abrir dplyr
library(dplyr)

# abrir datos
INJUV <- readr::read_csv("data/Injuv 2012.csv")

# crear medias
INJUV$DEMOCRACIA=with(INJUV,rowMeans(cbind(I13_1,I13_2,I13_3,I13_4,I13_5,I13_6,I13_7,I13_8),na.rm = TRUE))

# inspeccionar
dplyr::glimpse(INJUV)

# ver descriptivos
INJUV %>%
  dplyr::select(DEMOCRACIA) %>%
  r4sda::get_desc() %>%
  knitr::kable(., digits = 2)

# vert histograma
hist(INJUV$DEMOCRACIA, 
     main = 'histograma variable creada',
     xlab = 'puntajes Democracia')

````


El problema esta en los valores de las respuestas no válidas. Estas poseen 99 (ver Anexos). Estos valores deben ser convertidos a NA, de modo que R pueda tratarlos como valores perdidos. Voy a repetir todo el código desde el inicio:

- abrir datos
- convertir 99 a NA
- verificar los datos convertidos
- crear el puntaje promedio
- revisar descriptivo del puntaje promedio creado
- generar histograma


```{r, echo=TRUE, eval = TRUE}

# abrir dplyr
library(dplyr)

# abrir datos
data_injuv <- readr::read_csv("data/Injuv 2012.csv")

# convertir 99 a NA
data_dem <- data_injuv %>%
            dplyr::select(I13_1:I13_8) %>%
            dplyr::na_if(., 99)
  
# ver valores
data_injuv %>%
  dplyr::select(I13_1:I13_8) %>%
  r4sda::wide_resp() %>%
  knitr::kable(., digits = 2)

# crear medias
data_injuv$democra <- with(data_dem,
                        rowMeans(
                          cbind(
                            I13_1,I13_2,I13_3,I13_4,
                            I13_5,I13_6,I13_7,I13_8
                            ),
                          na.rm = TRUE))

# Nota: se edita el codidgo para que sea visible.

# inspeccionar
dplyr::glimpse(data_injuv)

# ver descriptivos
data_injuv %>%
  dplyr::select(democra) %>%
  r4sda::get_desc() %>%
  knitr::kable(., digits = 2)

# vert histograma
hist(data_injuv$democra, 
     main = 'histograma variable creada',
     xlab = 'puntajes Democracia')

````

# Anexos

- Los items I13_1 a I13_8 poseen valores válidos de 1 a 10, donde 99, es respuesta vacía. Ver: https://www.injuv.gob.cl/sites/default/files/cuestionario_7ma_enj_cara_a_cara.pdf


# Pregunta 20210417_2

>Hola! espero que estén bien :) escribo como parte del grupo 8 y tenemos una duda que no nos deja avanzar con el análisis (puse este mismo mensaje en el foro por si prefieren responder ahí). Estamos trabajando con la base de datos "Amistad Intergrupal" y tenemos problemas precisamente con la variable de reacciones afectivas y confianza hacia el exogrupo, ya que como son variables construidas las agrupamos para poder calcular las medidas de tendencia central y de dispersión, y además poder cruzarla con otras variables categóricas. Estas variables incluían (dentro de la misma) 3 preguntas que se responden de 1-7. Sin embargo, al agrupar los 3 ítems en una sola gran variable, el rango pasa a ser de 1.0-5.5, entonces no sabemos como interpretar tanto los descriptivos como los gráficos que muestran la distribución de la variable.

>El código que utilizamos en R es el siguiente, y nos basamos en el código publicado previamente con el ayudante:

```text
data_informe$reacciones_afectivas=with(data_informe,rowMeans(cbind(affo1,affo2,affo3,na.rm=TRUE)))
data_informe$confianza_exogrupo=with(data_informe,rowMeans(cbind(outt1,outt2,outt3,na.rm=TRUE)))

```
>Esperamos su respuesta :( gracias!

Hola Josefa, primero vamos a replicar el codigo empleado, y ver si puedo reproducir los mismos resultados.


```{r, echo=TRUE, eval = TRUE}

# abrir dplyr
library(dplyr)

# abrir datos
data_informe <- readr::read_csv("data/Amistad intergrupal.csv")

# crear medias
data_informe$reacciones_afectivas=with(data_informe,rowMeans(cbind(affo1,affo2,affo3,na.rm=TRUE)))
data_informe$confianza_exogrupo=with(data_informe,rowMeans(cbind(outt1,outt2,outt3,na.rm=TRUE)))

# ver descriptivos
data_informe %>%
  dplyr::select(reacciones_afectivas, confianza_exogrupo) %>%
  r4sda::get_desc() %>%
  knitr::kable(., digits = 2)

# vert histograma
hist(data_informe$reacciones_afectivas, 
     main = 'histograma variable creada \n reacciones afectivas',
     xlab = 'medias')

# vert histograma
hist(data_informe$confianza_exogrupo, 
     main = 'histograma variable creada \n confianza con el exogrupo',
     xlab = 'medias')

````


Creo que la razón la por cual no se obtienen rangos, en las variables creadas, similares a los esperados es debido a la presencia de valores -99. Vamos a convertir estos valores a "NA", de modo que R los interprete como valores perdidos, y luego calcularemos descriptivos con las variables creadas.

Al igual que en el caso anterior, repetiremos todos los pasos de forma explícita:

- cargar los datos en sesión
- convertir `-99` a `NA`
- verificar los datos convertidos
- crear el puntaje promedio
- revisar descriptivo de los puntaje promedio creados
- generar histograma

```{r, echo=TRUE, eval = TRUE}

# abrir dplyr
library(dplyr)

# abrir datos
data_informe <- readr::read_csv("data/Amistad intergrupal.csv")
data_amistad <- readr::read_csv("data/Amistad intergrupal.csv")

# revisar la tabla de variables
data_amistad %>%
  r4sda::variables_table() %>%
  knitr::kable()

# revisar los valores digitados en todas las variables de pocas categorias
data_amistad %>%
  dplyr::select(-ethnia, -ID, -age) %>%
r4sda::wide_resp() %>%
  knitr::kable()

# convertir todos los -99 a NA
data_amistad <- data_amistad %>%
                dplyr::na_if(-99)

# revisar la conversion
data_amistad %>%
  dplyr::select(-ethnia, -ID, -age) %>%
r4sda::wide_resp() %>%
  knitr::kable()

# revisar la conversion sobre los items de interes
data_amistad %>%
  dplyr::select(affo1:outt3) %>%
r4sda::wide_resp() %>%
  knitr::kable()


# revisar la conversion sobre los items de interes
data_test_1 <- data_amistad %>%
               mutate(aff_1 = r4sda::mean_score(affo1, affo2, affo3)) %>%
               mutate(out_1 = r4sda::mean_score(outt1, outt2, outt3)) %>%
               mutate(aff_2 = rowMeans(dplyr::select(., affo1, affo1, affo3))) %>%
               mutate(out_2 = rowMeans(dplyr::select(., outt1, outt2, outt3))) %>%
               mutate(aff_3 = with(data_informe,rowMeans(cbind(affo1,affo2,affo3,na.rm=TRUE)))) %>%
               mutate(out_3 = with(data_informe,rowMeans(cbind(outt1,outt2,outt3,na.rm=TRUE))))



# ver descriptivos
data_test_1 %>%
  summarize(
    mean_aff_1 = mean(aff_1, na.rm = TRUE),
    max_aff_1 = max(aff_1, na.rm = TRUE),
    mean_aff_2 = mean(aff_2, na.rm = TRUE),
    max_aff_2 = max(aff_2, na.rm = TRUE),
    mean_aff_3 = mean(aff_3, na.rm = TRUE),
    max_aff_3 = max(aff_3, na.rm = TRUE)
      ) %>%
  knitr::kable(., digits = 2)

```

