---
title: "Preguntas foro 20210404"
output: github_document
---

# Pregunta 20210404_1

>Hola! tratando de hacer el ejercicio 2 de la ayudantía 2, al ejecutar el código en la consola me sale "Error: se intenta usar un nombre de varible de longitud cero". Limpié la consola, instalé todas las librerías de nuevo y el problema persiste. ¿Qué puedo hacer? :c

El código que no está funcionando es el siguiente: 


```{r, echo=TRUE, eval = FALSE}

dem_16 %>%
group_by(ctry) %>%
sumarize(
mean = mean (civ, na.rm = TRUE)) %>%
knitr::kable(.,digits = 2)

````

Si el código anterior es ejecutado, sin incluir nada más el resultado es el siguiente:

```text
dem_16 %>%
group_by(ctry) %>%
sumarize(
mean = mean (civ, na.rm = TRUE)) %>%
knitr::kable(.,digits = 2)
#> Error in dem_16 %>% group_by(ctry) %>% sumarize(mean = mean(civ, na.rm = TRUE)) %>% : could not find function "%>%"
```

Ahora, vamos a tratar de arreglarlo:

```{r, echo=TRUE, eval = FALSE}

# abrir datos
dem_16 <- psi2301::dem_16

# cargar dplyr
library(dplyr)

dem_16 %>%
group_by(ctry) %>%
sumarize(
mean = mean (civ, na.rm = TRUE)) %>%
knitr::kable(.,digits = 2)

````

Al ejecutar el código como está, aun no funciona porque la función `sumarize` esta mal escrita:

```text

# abrir datos
dem_16 <- psi2301::dem_16

# cargar dplyr
library(dplyr)
#> 
#> Attaching package: 'dplyr'
#> The following objects are masked from 'package:stats':
#> 
#>     filter, lag
#> The following objects are masked from 'package:base':
#> 
#>     intersect, setdiff, setequal, union

dem_16 %>%
group_by(ctry) %>%
sumarize(
mean = mean (civ, na.rm = TRUE)) %>%
knitr::kable(.,digits = 2)
#> Error in sumarize(., mean = mean(civ, na.rm = TRUE)): could not find function "sumarize"

```

Este es nuestro segundo intento para arreglar el código inicial:

```{r, echo=TRUE}

# abrir datos
dem_16 <- psi2301::dem_16

# cargar dplyr
library(dplyr)

dem_16 %>%
group_by(ctry) %>%
summarize(
mean = mean (civ, na.rm = TRUE)) %>%
knitr::kable(.,digits = 2)

````


Ahora si funciona! En la versión original `sumarize` estaba con una sola "m", y requiere ser escrito con dos "m", es decir como `summarize`.

