---
title: "Preguntas foro 20210418"
output: github_document
---


# Abrir datos

```{r , echo=TRUE, warning=FALSE}

#------------------------------------------------------------------------------
# load data
#------------------------------------------------------------------------------

library(dplyr)
data_desarollo <- psi2301::desarollo_psicomotor %>%
                  rename_all(tolower)

```

# Tabla de frecuencia

```{r , echo=TRUE, warning=FALSE}

#------------------------------------------------------------------------------
# wide response table
#------------------------------------------------------------------------------

data_desarollo %>%
dplyr::select(a8com1:a8si6) %>%
r4sda::wide_resp(.) %>%
knitr::kable(., digits = 2)

```

# Correlación item-test

```{r , echo=TRUE, warning=FALSE}

#------------------------------------------------------------------------------
# comunicación
#------------------------------------------------------------------------------

data_desarollo %>%
dplyr::select(a8com1:a8com6) %>%
as.data.frame() %>%
CTT::itemAnalysis(.) %>%
purrr::pluck('itemReport') %>%
knitr::kable(., digits = 2)

#------------------------------------------------------------------------------
# motricidad gruesa
#------------------------------------------------------------------------------

data_desarollo %>%
dplyr::select(a8mamp1:a8mamp6) %>%
as.data.frame() %>%
CTT::itemAnalysis(.) %>%
purrr::pluck('itemReport') %>%
knitr::kable(., digits = 2)

#------------------------------------------------------------------------------
# motricidad fina
#------------------------------------------------------------------------------

data_desarollo %>%
dplyr::select(a8mfin1:a8mfin6) %>%
as.data.frame() %>%
CTT::itemAnalysis(.) %>%
purrr::pluck('itemReport') %>%
knitr::kable(., digits = 2)

#------------------------------------------------------------------------------
# motricidad resolucion de problemas
#------------------------------------------------------------------------------

data_desarollo %>%
dplyr::select(a8rp1:a8rp6) %>%
as.data.frame() %>%
CTT::itemAnalysis(.) %>%
purrr::pluck('itemReport') %>%
knitr::kable(., digits = 2)

#------------------------------------------------------------------------------
# relaciones interpersonales
#------------------------------------------------------------------------------

data_desarollo %>%
dplyr::select(a8si1:a8si6) %>%
as.data.frame() %>%
CTT::itemAnalysis(.) %>%
purrr::pluck('itemReport') %>%
knitr::kable(., digits = 2)


```

# Items Invertidos identificados

## Valores de digitación

```text
- 10 puntos = Sí
-  5 puntos = A veces
-  0 puntos = No aún
```

## Nota sobre items invertidos

>NOTA IMPORTANTE: Para efectos de este taller, algunos ítems de las dimensiones del Ages and Stages fueron invertidos, esto es, se codificó Sí con 0 puntos, A veces con 5 y No aún con 0. Cuando se trabaje con los datos debería identificarse cuál es el ítem invertido y recodificarlo en forma correcta.


## Tabla de frecuencia con item invertidos

```text

|variable |   00|   05|   10|   NA|hist     |
|:--------|----:|----:|----:|----:|:--------|
|a8com1   |   NA| 0.06| 0.94|   NA|▁▁▁▁▁▁▁▇ |
|a8com2   |   NA| 0.09| 0.90| 0.00|▁▁▁▁▁▁▁▇ |
|a8com3   | 0.06| 0.30| 0.64| 0.00|▁▁▁▃▁▁▁▇ |
|a8com4   | 0.07| 0.09| 0.84|   NA|▁▁▁▁▁▁▁▇ |
|a8com5   | 0.06| 0.20| 0.74| 0.00|▁▁▁▂▁▁▁▇ |
|a8com6   | 0.07| 0.08| 0.84| 0.00|▁▁▁▁▁▁▁▇ |
|a8mamp1  | 0.09| 0.10| 0.82|   NA|▁▁▁▁▁▁▁▇ |
|a8mamp2  | 0.12| 0.12| 0.76| 0.01|▁▁▁▁▁▁▁▇ |
|a8mamp3  | 0.50| 0.14| 0.36| 0.00|▇▁▁▂▁▁▁▆ |
|a8mamp4  | 0.10| 0.11| 0.79|   NA|▁▁▁▁▁▁▁▇ |
|a8mamp5  | 0.09| 0.12| 0.79|   NA|▁▁▁▁▁▁▁▇ |
|a8mamp6  | 0.36| 0.19| 0.45| 0.00|▆▁▁▃▁▁▁▇ |
|a8mfin1  | 0.02| 0.05| 0.93|   NA|▁▁▁▁▁▁▁▇ |
|a8mfin2  | 0.94| 0.05| 0.01| 0.00|▇▁▁▁▁▁▁▁ | * item invertido
|a8mfin3  | 0.07| 0.10| 0.84|   NA|▁▁▁▁▁▁▁▇ |
|a8mfin4  | 0.01| 0.05| 0.94|   NA|▁▁▁▁▁▁▁▇ |
|a8mfin5  | 0.08| 0.15| 0.77| 0.00|▁▁▁▂▁▁▁▇ |
|a8mfin6  | 0.11| 0.20| 0.69|   NA|▁▁▁▂▁▁▁▇ |
|a8rp1    | 0.00| 0.04| 0.96|   NA|▁▁▁▁▁▁▁▇ |
|a8rp2    | 0.04| 0.09| 0.86| 0.01|▁▁▁▁▁▁▁▇ |
|a8rp3    | 0.04| 0.05| 0.92|   NA|▁▁▁▁▁▁▁▇ |
|a8rp4    | 0.05| 0.10| 0.85|   NA|▁▁▁▁▁▁▁▇ |
|a8rp5    | 0.10| 0.22| 0.68|   NA|▁▁▁▂▁▁▁▇ |
|a8rp6    | 0.14| 0.18| 0.68| 0.00|▂▁▁▂▁▁▁▇ |
|a8si1    | 0.91| 0.05| 0.04|   NA|▇▁▁▁▁▁▁▁ | * item invertido
|a8si2    | 0.06| 0.07| 0.87| 0.00|▁▁▁▁▁▁▁▇ |
|a8si3    | 0.06| 0.07| 0.88|   NA|▁▁▁▁▁▁▁▇ |
|a8si4    | 0.08| 0.12| 0.80| 0.00|▁▁▁▁▁▁▁▇ |
|a8si5    | 0.15| 0.08| 0.75| 0.02|▂▁▁▁▁▁▁▇ |
|a8si6    | 0.21| 0.06| 0.71| 0.02|▂▁▁▁▁▁▁▇ |

```

## Items invertidos

- A8MFIN2: ¿Puede tomar un juguete pequeño y tenerlo en la palma de la mano, sujetándolo con los dedos?
- A8SI2: Al estar delante de un espejo, ¿intenta tocar el espejo con las manos?


# Recodificación

```{r , echo=TRUE, warning=FALSE}

#------------------------------------------------------------------------------
# recode data
#------------------------------------------------------------------------------

library(dplyr)
data_recoded <- # abrir los datos
                psi2301::desarollo_psicomotor %>%
                # cambiar todos los nombres a minusculas
                # para facilitar la escritura de codigo
                rename_all(tolower) %>%
                # inversion de las respuestas de los items
                mutate(a8mfin2r = case_when(
                  	a8mfin2 == 10 ~  0,
                  	a8mfin2 ==  5 ~  5,
                  	a8mfin2 ==  0 ~ 10
                  	)) %>%
                mutate(a8si1r = case_when(
                  	a8si1 == 10 ~  0,
                  	a8si1 ==  5 ~  5,
                  	a8si1 ==  0 ~ 10))
#------------------------------------------------------------------------------
# revisar recodificaciones
#------------------------------------------------------------------------------

dplyr::count(data_recoded, a8mfin2, a8mfin2r)

dplyr::count(data_recoded, a8si1, a8si1r)

```

