---
title: "tabla de descriptivos por grupo"
output: github_document
---

# Pregunta: como generar una tabla de descriptivos por grupo

>Hola, espero que todxs estén bien. Vengo a preguntar la duda que salió en la ayudantía, sobre las tablas de cruce de las variables, incluyendo sus MTC y de dispersión. Al parecer, hay varios grupos que tuvimos problemas al hacer/entender la tabla y/o encontrar el código que permitiera hacer una tabla buena (visiblemente hablando) con los datos que se piden. Se agradecería mucho si nos pudieran aclarar y ayudar, por favor.


# Respuesta

Hola Paula, con los siguientes códigos vamos a generar tablas de descriptivos empleando los datos de "desarollo_psicomotor". Hemos incluido ahora las bases de datos de los trabajos, al interior de la libreria `psi2301` de modo que sea más fácil producir ejemplos. En este ejemplo, primer vamos a:

- abrir los datos
- inspeccionar los datos
- preparar los datos
  - emplear nombres en minuscula para facilitar la escritura de codigo
  - invertir los items que se encuentran en reverso
    - revisar la inversion de items
  - crear puntajes de promedios de variables
- crear tablas de descriptivos
  - empleando `summarize()`, y generando tablas de n, medias y sd.

## Preparar datos

```{r, echo=TRUE, eval = TRUE}
# -----------------------------------------------------------------------------
# abrir dplyr y los datos
# -----------------------------------------------------------------------------

# -----------------------------------------------
# actualizar psi2301
# -----------------------------------------------

# credentials::set_github_pat()
# devtools::install_github("dacarras/psi2301", force = TRUE)

# -----------------------------------------------
# abrir datos
# -----------------------------------------------

library(dplyr)
datos_desarollo <- psi2301::desarollo_psicomotor

# -----------------------------------------------
# preparar los datos
# -----------------------------------------------

datos_desarollo <- datos_desarollo %>%
                   rename_all(tolower) %>%
                   dplyr::glimpse()

# -----------------------------------------------
# descriptivo de 
# -----------------------------------------------

datos_desarollo %>%
  dplyr::select(a8com1:a8si6) %>%
  r4sda::wide_resp() %>%
  knitr::kable(., digits = 2)

# Nota: items invertidos `a8mfin2` y `a8si1`

# -----------------------------------------------
# invertir items
# -----------------------------------------------

datos_desarollo <- datos_desarollo %>%
                   mutate(a8mfin2_raw = a8mfin2) %>%
                   mutate(a8mfin2 = case_when(
                     a8mfin2 ==  0 ~ 10,
                     a8mfin2 ==  5 ~ 5,
                     a8mfin2 == 10 ~ 0
                   )) %>% 
                   mutate(a8si1_raw = a8si1) %>%
                   mutate(a8si1 = case_when(
                     a8si1 ==  0 ~ 10,
                     a8si1 ==  5 ~ 5,
                     a8si1 == 10 ~ 0
                   ))
                      
# -----------------------------------------------
# revisar items invertidos
# -----------------------------------------------

dplyr::count(datos_desarollo, a8mfin2_raw, a8mfin2)
dplyr::count(datos_desarollo, a8si1_raw, a8si1)


# -----------------------------------------------
# crear puntajes promedios
# -----------------------------------------------

com_items <- dplyr::select(datos_desarollo, a8com1:a8com6)
amp_items <- dplyr::select(datos_desarollo, a8mamp1:a8mamp6)
fin_items <- dplyr::select(datos_desarollo, a8mfin1:a8mfin6)
pro_items <- dplyr::select(datos_desarollo, a8rp1:a8rp6)
soc_items <- dplyr::select(datos_desarollo, a8si1:a8si6)

datos_desarollo <- datos_desarollo %>%
                   mutate(com = psi2301::mean_score(com_items)) %>%
                   mutate(amp = psi2301::mean_score(amp_items)) %>%
                   mutate(fin = psi2301::mean_score(fin_items)) %>%
                   mutate(pro = psi2301::mean_score(pro_items)) %>%
                   mutate(soc = psi2301::mean_score(soc_items))

# -----------------------------------------------
# inspeccionar base de datos creada
# -----------------------------------------------

datos_desarollo %>%
r4sda::variables_table() %>%
knitr::kable()

```


## Producir tabla de descriptivos

```{r, echo=TRUE, eval = TRUE}

# -----------------------------------------------------------------------------
# alternativa 3
# -----------------------------------------------------------------------------

# -----------------------------------------------
# crear tabla de descriptivos (medias y sd)
# -----------------------------------------------

# crear nse con valores interpretable para tabla
datos_desarollo <- datos_desarollo %>%
                   mutate(nse_group = case_when(
                     nse == 1 ~ 'alto',
                     nse == 2 ~ 'medio',
                     nse == 3 ~ 'bajo'
                   ))

# tabla de comunicación
table_com <- datos_desarollo %>%
               group_by(nse_group) %>%
               summarize(
                 n = sum(!is.na(com)),
                 media = mean(com, na.rm = TRUE),
                 desviacion = sd(com, na.rm = TRUE)
                 ) %>%
               mutate(variable = 'comunicación') %>%
               dplyr::select(nse_group, variable, n, media, desviacion)

# tabla de motricidad gruesa
table_amp <- datos_desarollo %>%
               group_by(nse_group) %>%
               summarize(
                 n = sum(!is.na(com)),
                 media = mean(amp, na.rm = TRUE),
                 desviacion = sd(amp, na.rm = TRUE)
                 ) %>%
               mutate(variable = 'movimientos amplios') %>%
               dplyr::select(nse_group, variable, n, media, desviacion)

# tabla con medias y sd
table_descriptives <- dplyr::bind_rows(table_com, table_amp)

# guardar a excel
openxlsx::write.xlsx(table_descriptives, 'tabla_descriptivos_1.xlsx')

````



## Tabla de descriptivos

- Tabla de descriptivos:
  - n = cantidad de casos con observaciones validas en la variable
  - media = promedio de variables
  - desviacion = desviación estandar de variables
- Cada uno de los descriptivos se produce para los diferentes grupos socioeconómicos (nse) presentes en el estudio.

```{r, echo=FALSE, eval = TRUE}

# mostrar tabla
table_descriptives %>%
knitr::kable(., digits = 2, caption = 'Tabla 1: Descriptivos de comunicación y movimientos amplios por cada grupo socioeconómico (nse_group)')

````



