---
title: "Ejemplo de template de RMD para producir análisis, que se guardan en HTML"
subtitle: "template 001"
author: "[incluir nombre o nickname aqui]"
date: '`r format(Sys.time(), "%a %b %d, %Y")`'
output:
  html_document:
    theme: paper
    highlight: kate
    toc: true
    toc_float:
      collapsed: false
      smooth_scroll: false
    fig_width: 10 
    fig_height: 8 
---

<style>
  .main-container {
    max-width: 1600px !important;
  }
  .list-group-item.active, 
  .list-group-item.active:focus, 
  .list-group-item.active:hover {
    background-color: #373334;
  }
</style>


```{r setup, include=FALSE}

#----------------------------------------------------------
# setup
#----------------------------------------------------------

# knitr option
knitr::opts_chunk$set(dev = 'png')
options(knitr.kable.NA = '', digits = 2)
options(scipen = 999999)

# remove all previous objects
rm(list = ls())

# fonts
Sys.setenv(LANG="en_US.UTF-8")


# ------------------------------------------------------
# get times
# ------------------------------------------------------

start_time <- Sys.time()


```


# Abrir datos

## Cargar datos

```{r , echo=TRUE, warning=FALSE}

#------------------------------------------------------------------------------
# abrir datos
#------------------------------------------------------------------------------

#----------------------------------------------------------
# crear objeto de datos
#----------------------------------------------------------

data_16 <- psi2301::iccs_2016

```

## Inspeccionar datos

```{r , echo=TRUE, warning=FALSE}

#------------------------------------------------------------------------------
# inspeccionar datos
#------------------------------------------------------------------------------

#----------------------------------------------------------
# dimensiones
#----------------------------------------------------------

dim(data_16)

# Resultado: dim() nos entrega dos resultados,
#            toma como input a una tabla o matriz
#            la cantidad de filas (i.e., casos)
#            la cantidad de columnas (i.e., variables)

#----------------------------------------------------------
# inspeccionar datos con codigo base
#----------------------------------------------------------

str(data_16)

# Resultado: str() nos entrega la estructura de un objeto
#            despues de cada $ indica el nombre de un vector o variable
#            luego, despliega cada atributo que posee la tabla

#----------------------------------------------------------
# inspeccionar con glimpse
#----------------------------------------------------------

dplyr::glimpse(data_16)

# Resultado: dplyr::glimpse() entrega información resumida de los datos
#            en las primeras lineas entrega las filas y columnas
#            el resto de la información que entrega es de cada vector
#            de la tabla, su tipo (e.g., chr, dbl) y  una muestra de valores.

```


# Cantidad de casos por cluster

Los datos de ICCS 2016, se encuentran anidados por por dos factores relevantes: escuelas, y paises.

En los siguientes ejemplos, obtendremos la cantidad de cada cluster: paises y escuelas.
       
- La variable país es 'IDCNTRY'
- La variable escuela es 'IDSCHOOL'


## Cantidad de casos por país

```{r , echo=TRUE, warning=FALSE}

#------------------------------------------------------------------------------
# casos por país
#------------------------------------------------------------------------------

#----------------------------------------------------------
# nombres de paises
#----------------------------------------------------------

country_list <- read.table(text = "
IDCNTRY        ctry_text              
100     'Bulgaria'
152     'Chile'
158     'Chinese Taipei'
170     'Colombia'
191     'Croatia'
208     'Denmark'
214     'Dominican Republic'
233     'Estonia'
246     'Finland'
344     'Hong Kong SAR'
380     'Italy'
410     'Korea, Republic of'
428     'Latvia'
440     'Lithuania'
470     'Malta'
484     'Mexico'
528     'Netherlands'
578     'Norway'
604     'Peru'
643     'Russian Federation'
705     'Slovenia'
752     'Sweden'
956     'Belgium (Flemish)'
276001  'North Rhine-Westphalia'
",
header=TRUE, stringsAsFactors = FALSE)

# Nota: ctry_text es la variable que contendrá los nombres de paises.

#----------------------------------------------------------
# agregar nombres de paises
#----------------------------------------------------------

library(dplyr) # cargamos dplyr, para poder ocupar "%>%" entre comandos
data_model <- data_16 %>%
              dplyr::left_join(., country_list,
                by = 'IDCNTRY')

# Nota: dplyr::left_join() nos permite agregar
#       informacion a una tabla pre-existente, empleando
#       empleando una segunda tabla. El argumento
#       "by = '[variable_clace o viables_clave]' "
#       es requerida para que R haga un match uno a uno respecto
#       a donde agregar las variables nuevas.


#----------------------------------------------------------
# cantidad de casos por país via table()
#----------------------------------------------------------

table(data_model$ctry_text)

#----------------------------------------------------------
# cantidad de casos por país via xtabs()
#----------------------------------------------------------

xtabs(~ ctry_text, data = data_model)

#----------------------------------------------------------
# cantidad de casos por país via dplyr::count
#----------------------------------------------------------

data_model %>%
dplyr::count(ctry_text) %>%
knitr::kable()


```

## Gráfico de cantidad de casos por país (via `barplot`)

```{r , echo=TRUE, warning=FALSE}

#------------------------------------------------------------------------------
# casos por país
#------------------------------------------------------------------------------

#----------------------------------------------------------
# nombres de paises
#----------------------------------------------------------

sample_i <- data_model %>%
            dplyr::count(ctry_text) %>%
            arrange(n)

# Nota: a la tabla que describe la cantidad de casos, la llamaremos
#       'sample_i'; mientras que a la tabla de escuelas, la llamaremos
#       'sample_j'. En datos que se encuentran anidados, es muy comun
#       refereir a los casos como "i" (de 1 a n), y referir
#       a los clusters como "j" (de 1 a n). De modo tal, que se
#       habla del caso "i" en el cluster "j" (e.g., estudiante "i", en la escuela "j").

#----------------------------------------------------------
# gráfico simple
#----------------------------------------------------------

barplot(
        height = sample_i$n,             # cifra graficada
        names.arg = sample_i$ctry_text,  # nombres de cada barra en eje x
        )

#----------------------------------------------------------
# gráfico editado
#----------------------------------------------------------


# definir margenes del plot
par(mar=c(10,4,4,4))

# ‘mar’ A numerical vector of the form ‘c(bottom, left, top, right)’
#        which gives the number of lines of margin to be specified on
#        the four sides of the plot.  The default is ‘c(5, 4, 4, 2) +
#        0.1’.

barplot(
        height = sample_i$n,             # cifra graficada
        names.arg = sample_i$ctry_text,  # nombres de cada barra en eje x
        col = c('#397CDA'),               # color de barras
        las=2,                            # mueve los nombres de cada barra en perpendicular al graficp
        cex.names=.8                      # tamaño de los textos
        )

```


## Gráfico de cantidad de casos por país (via `ggplot`)

```{r , echo=TRUE, warning=FALSE}

#------------------------------------------------------------------------------
# casos por país
#------------------------------------------------------------------------------

#----------------------------------------------------------
# nombres de paises
#----------------------------------------------------------

data_plot <- data_model %>%
             dplyr::count(ctry_text) %>%
             arrange(n)

#----------------------------------------------------------
# gráfico simple
#----------------------------------------------------------


library(ggplot2)
ggplot(
        data = data_plot, 
        aes(
            x = ctry_text, 
            y = n
            )
        ) +
    geom_bar(stat="identity")


#----------------------------------------------------------
# gráfico editado
#----------------------------------------------------------

library(ggplot2)
ggplot(
        data = data_plot,                # datos a graficar
        aes(
            x = reorder(ctry_text, n),   # reorden de las barras a graficar
            y = n                        # vector que contiene las cifras que se grafican
            )
        ) +
    geom_bar(                            # objeto empleado para visualizar barras
        colour = "black",                # color de los bordes de las barras
        stat = "identity",               # especifica que se emplean las cifras de la tabla 
        fill = "#397CDA"                 # especifica el color de las barras en su interior
        ) +
    theme_minimal() +                    # aplica un template basico de plot
    ylab('Tamaño Muestral') +            # indica el titulo del eje y
    xlab('Países') +                     # indica el titulo del eje x
    guides(                              # edita la dirección del texto del eje x
        x =  guide_axis(angle = 90)
        )

```

## Cantidad de escuelas por país

```{r , echo=TRUE, warning=FALSE}

#------------------------------------------------------------------------------
# cantidad de escuelas
#------------------------------------------------------------------------------

#----------------------------------------------------------
# seleccionar variables y y filtrar casos críticos
#----------------------------------------------------------

data_schools <- data_model %>%
                # conservar solo las variables que necesitamos: paises y escuelas
                dplyr::select(ctry_text, IDSCHOOL) %>%
                # elminar todos los casos redundantes
                unique()

# Nota: si seleccionamos solo las variables de país (ctry_text)
#       y escuela (IDSCHOOL), ahora tenemos una gran tabla
#       que tiene a los casos de estudiantes, de cada escuela, en cada país.
#       Lo anterior, lo logramos aplicando la función 'dplyr::select()'.
#       Debido a que queremos solo la información de las escuelas, necesitamos
#       solo conservar la información "no redundante". Es decir,                 
#       necesitamos la cantidad de escuelas de cada pais. Aplicamos
#       la función "unique()". En esta secuencia, el resultado de "unique()" es
#       una tabla que contiene a cada pais, y una fila por cada escuela.

#----------------------------------------------------------
# tabla de cantidad de escuelas por país
#----------------------------------------------------------

xtabs(~ ctry_text, data = data_schools) %>%
tibble::as_tibble() %>%
knitr::kable()

# Nota: podemos transformar el reusltados de "xtabs" a una tabla
#       tipo tibble, y luego este objeto lo podemos
#       mostrar como una tabla en la consola.

#----------------------------------------------------------
# tabla de cantidad de escuelas por país
#----------------------------------------------------------

dplyr::count(data_schools, ctry_text)

# Nota: el resultado de "dplyr::count()" es muy similar al
#       conjunto de funciones aplicadas en la secuencia anterior.


```


## Gráfico de cantidad de escuelas por país (via `barplot`)

```{r , echo=TRUE, warning=FALSE}

#------------------------------------------------------------------------------
# casos por país
#------------------------------------------------------------------------------

#----------------------------------------------------------
# nombres de paises
#----------------------------------------------------------

sample_j <- data_schools %>%
            dplyr::count(ctry_text) %>%
            arrange(n)


# Nota: a la tabla que describe la cantidad de casos, la llamaremos
#       'sample_i'; mientras que a la tabla de escuelas, la llamaremos
#       'sample_j'. En datos que se encuentran anidados, es muy comun
#       refereir a los casos como "i" (de 1 a n), y referir
#       a los clusters como "j" (de 1 a n). De modo tal, que se
#       habla del caso "i" en el cluster "j" (e.g., estudiante "i", en la escuela "j").

#----------------------------------------------------------
# gráfico simple
#----------------------------------------------------------

barplot(
        height = sample_j$n,             # cifra graficada
        names.arg = sample_j$ctry_text,  # nombres de cada barra en eje x
        )

#----------------------------------------------------------
# gráfico editado
#----------------------------------------------------------


# definir margenes del plot
par(mar=c(10,4,4,4))

# ‘mar’ A numerical vector of the form ‘c(bottom, left, top, right)’
#        which gives the number of lines of margin to be specified on
#        the four sides of the plot.  The default is ‘c(5, 4, 4, 2) +
#        0.1’.

barplot(
        height = sample_j$n,             # cifra graficada
        names.arg = sample_j$ctry_text,  # nombres de cada barra en eje x
        col = c('#397CDA'),              # color de barras
        las=2,                           # mueve los nombres de cada barra en perpendicular al graficp
        cex.names=.8                     # tamaño de los textos
        )

```


## Gráfico de cantidad de escuelas por país (via `ggplot`)

```{r , echo=TRUE, warning=FALSE}

#------------------------------------------------------------------------------
# casos por país
#------------------------------------------------------------------------------

#----------------------------------------------------------
# nombres de paises
#----------------------------------------------------------

sample_j <- data_schools %>%
            dplyr::count(ctry_text) %>%
            arrange(n)


# Nota: a la tabla que describe la cantidad de casos, la llamaremos
#       'sample_i'; mientras que a la tabla de escuelas, la llamaremos
#       'sample_j'. En datos que se encuentran anidados, es muy comun
#       refereir a los casos como "i" (de 1 a n), y referir
#       a los clusters como "j" (de 1 a n). De modo tal, que se
#       habla del caso "i" en el cluster "j" (e.g., estudiante "i", en la escuela "j").

#----------------------------------------------------------
# gráfico simple
#----------------------------------------------------------


library(ggplot2)
ggplot(
        data = sample_j, 
        aes(
            x = ctry_text, 
            y = n
            )
        ) +
    geom_bar(stat="identity")


#----------------------------------------------------------
# gráfico editado
#----------------------------------------------------------

library(ggplot2)
ggplot(
        data = sample_j,                # datos a graficar
        aes(
            x = reorder(ctry_text, n),   # reorden de las barras a graficar
            y = n                        # vector que contiene las cifras que se grafican
            )
        ) +
    geom_bar(                            # objeto empleado para visualizar barras
        colour = "black",                # color de los bordes de las barras
        stat = "identity",               # especifica que se emplean las cifras de la tabla 
        fill = "#397CDA"                 # especifica el color de las barras en su interior
        ) +
    theme_minimal() +                    # aplica un template basico de plot
    ylab('Cantidad de escuelas') +            # indica el titulo del eje y
    xlab('Países') +                     # indica el titulo del eje x
    guides(                              # edita la dirección del texto del eje x
        x =  guide_axis(angle = 90)
        )

```


# Tipos de cluster

Los datos de ICCS 2016, incluye a muestras representativas de estudiantes de cada país.
Se muestrean escuelas, y dentro de las escuelas, se muestrean estudiantes de una misma sala de clases.
Cada país tiene diferentes tipos de escuelas. Una clasificación comúna varios países participantes, son las escuelas **privadas**.

Para obtener descriptivos de la cantidad de escuelas de cada tipo, emplearemos las siguientes variables:
       
- La variable país es 'IDCNTRY'
- La variable escuela es 'IDSCHOOL'
- La variable escuela es 'C_PRIVATE'
        + Valores de la variable C_PRIVATE

```

  value label           
  <chr> <chr>           
1 0     Public school   
2 1     Private school  
3 7     Invalid         
4 8     Not administered
5 9     Omitted     

```

## Cantidad de escuelas por tipo en toda la muestra

```{r , echo=TRUE, warning=FALSE}

#------------------------------------------------------------------------------
# cantidad de escuelas por pais
#------------------------------------------------------------------------------


#----------------------------------------------------------
# seleccionar variables y y filtrar casos críticos
#----------------------------------------------------------

school_type <- data_model %>%
                # conservar solo las variables que necesitamos: paises y escuelas
                dplyr::select(ctry_text, IDSCHOOL, C_PRIVATE) %>%
                # elminar todos los casos redundantes
                unique()

# Nota: si seleccionamos solo las variables de país (ctry_text)
#       y escuela (IDSCHOOL), ahora tenemos una gran tabla
#       que tiene a los casos de estudiantes, de cada escuela, en cada país.
#       Lo anterior, lo logramos aplicando la función 'dplyr::select()'.
#       Debido a que queremos solo la información de las escuelas, necesitamos
#       solo conservar la información "no redundante". Es decir,                 
#       necesitamos la cantidad de escuelas de cada pais. Aplicamos
#       la función "unique()". En esta secuencia, el resultado de "unique()" es
#       una tabla que contiene a cada pais, y una fila por cada escuela.


#----------------------------------------------------------
# cantidad de casos por país via table()
#----------------------------------------------------------

table(school_type$C_PRIVATE)


#----------------------------------------------------------
# cantidad de casos por país via table() incluyendo NA
#----------------------------------------------------------

table(school_type$C_PRIVATE, useNA = "always")

#----------------------------------------------------------
# cantidad de casos por país via table() y with()
#----------------------------------------------------------

with(school_type, table(C_PRIVATE))

# Nota: ocupamos la funcion with() de modo que la función table() 
#       resuelve los resultados, empleando a la tabla de datos
#       'school_type'


#----------------------------------------------------------
# cantidad de casos por país via xtabs()
#----------------------------------------------------------

xtabs(~ C_PRIVATE, data = school_type)

#----------------------------------------------------------
# cantidad de casos por país via xtabs() incluyendo a los NA
#----------------------------------------------------------

xtabs(~ C_PRIVATE, data = school_type, addNA = TRUE)

#----------------------------------------------------------
# cantidad de casos por país via dplyr::count
#----------------------------------------------------------

school_type %>%
dplyr::count(C_PRIVATE) %>%
knitr::kable()


# Nota: la función dplyr::count() cuenta a todos los casos posibles.
#       Lo anterior, incluye a las escuelas sin clasificación.

#----------------------------------------------------------
# tabla tipo APA (empleando base)
#----------------------------------------------------------

tabla_1 <- table(school_type$C_PRIVATE, useNA = "always")
tabla_1 <- as.data.frame(tabla_1)
tabla_1$n <- tabla_1$Freq
tabla_1$porcentaje <- tabla_1$Freq/sum(tabla_1$Freq)
tabla_1$tipo <- NA
tabla_1$tipo[is.na(tabla_1$Var1)] <- 'Sin información'
tabla_1$tipo[tabla_1$Var1==0] <- 'Públicas'
tabla_1$tipo[tabla_1$Var1==1] <- 'Privadas'
tabla_1 <- tabla_1[c('tipo','n','porcentaje')]
tabla_1

knitr::kable(tabla_1)

#----------------------------------------------------------
# tabla tipo APA (empleando dplyr)
#----------------------------------------------------------

table_1 <- school_type %>%
           dplyr::count(C_PRIVATE) %>%
           mutate(tipo = case_when(
                C_PRIVATE == 0 ~ 'Públicas',
                C_PRIVATE == 1 ~ 'Privadas',
                TRUE ~ 'Sin información'
                )) %>%
           mutate(porcentaje = n/sum(n)) %>%
           dplyr::select(tipo, n, porcentaje)

knitr::kable(table_1)

```

## Cantidad de escuelas por tipo en cada país

```{r , echo=TRUE, warning=FALSE}

#------------------------------------------------------------------------------
# cantidad de escuelas por pais
#------------------------------------------------------------------------------


#----------------------------------------------------------
# seleccionar variables y y filtrar casos críticos
#----------------------------------------------------------

school_type <- data_model %>%
                # conservar solo las variables que necesitamos: paises y escuelas
                dplyr::select(ctry_text, IDSCHOOL, C_PRIVATE) %>%
                # elminar todos los casos redundantes
                unique()

# Nota: si seleccionamos solo las variables de país (ctry_text)
#       y escuela (IDSCHOOL), ahora tenemos una gran tabla
#       que tiene a los casos de estudiantes, de cada escuela, en cada país.
#       Lo anterior, lo logramos aplicando la función 'dplyr::select()'.
#       Debido a que queremos solo la información de las escuelas, necesitamos
#       solo conservar la información "no redundante". Es decir,                 
#       necesitamos la cantidad de escuelas de cada pais. Aplicamos
#       la función "unique()". En esta secuencia, el resultado de "unique()" es
#       una tabla que contiene a cada pais, y una fila por cada escuela.


#----------------------------------------------------------
# cantidad de casos por país via table()
#----------------------------------------------------------

table(school_type$ctry_text, school_type$C_PRIVATE)


#----------------------------------------------------------
# cantidad de casos por país via table() y with()
#----------------------------------------------------------

with(school_type, table(ctry_text, C_PRIVATE))

# Nota: ocupamos la funcion with() de modo que la función table() 
#       resuelve los resultados, empleando a la tabla de datos
#       'school_type'

#----------------------------------------------------------
# cantidad de casos por país via xtabs()
#----------------------------------------------------------

xtabs(~ ctry_text + C_PRIVATE, data = school_type)

#----------------------------------------------------------
# cantidad de casos por país via dplyr::count
#----------------------------------------------------------

school_type %>%
dplyr::count(ctry_text, C_PRIVATE) %>%
tidyr::spread(
        key = 'C_PRIVATE',
        value = 'n'
        ) %>%
knitr::kable()


# Nota: la función dplyr::count() cuenta a todos los casos posibles.
#       Lo anterior, incluye a las escuelas sin clasificación.


```

## Cantidad de escuelas por tipo en cada país en porcentajes por país

```{r , echo=TRUE, warning=FALSE}

#------------------------------------------------------------------------------
# cantidad de escuelas por pais
#------------------------------------------------------------------------------


#----------------------------------------------------------
# seleccionar variables y y filtrar casos críticos
#----------------------------------------------------------

school_type <- data_model %>%
                # conservar solo las variables que necesitamos: paises y escuelas
                dplyr::select(ctry_text, IDSCHOOL, C_PRIVATE) %>%
                # elminar todos los casos redundantes
                unique()

# Nota: si seleccionamos solo las variables de país (ctry_text)
#       y escuela (IDSCHOOL), ahora tenemos una gran tabla
#       que tiene a los casos de estudiantes, de cada escuela, en cada país.
#       Lo anterior, lo logramos aplicando la función 'dplyr::select()'.
#       Debido a que queremos solo la información de las escuelas, necesitamos
#       solo conservar la información "no redundante". Es decir,                 
#       necesitamos la cantidad de escuelas de cada pais. Aplicamos
#       la función "unique()". En esta secuencia, el resultado de "unique()" es
#       una tabla que contiene a cada pais, y una fila por cada escuela.


#----------------------------------------------------------
# cantidad de casos por país via table()
#----------------------------------------------------------

table(school_type$ctry_text, school_type$C_PRIVATE) %>%
proportions(margin = 1)

#----------------------------------------------------------
# cantidad de casos por país via table() y with()
#----------------------------------------------------------

with(school_type, table(ctry_text, C_PRIVATE)) %>%
proportions(margin = 1)


# Nota: ocupamos la funcion with() de modo que la función table() 
#       resuelve los resultados, empleando a la tabla de datos
#       'school_type'

#----------------------------------------------------------
# cantidad de casos por país via xtabs()
#----------------------------------------------------------

xtabs(~ ctry_text + C_PRIVATE, data = school_type) %>%
proportions(margin = 1)

#----------------------------------------------------------
# cantidad de casos por país via dplyr::count
#----------------------------------------------------------

school_type %>%
dplyr::count(ctry_text, C_PRIVATE) %>%
tidyr::spread(
        key = 'C_PRIVATE',
        value = 'n'
        ) %>%
rename(
publicas = 2,
privadas = 3,
sin_info = 4
) %>%
mutate(n_tot = rowSums(cbind(publicas, privadas, sin_info), na.rm=TRUE)) %>%
mutate(p_pub = publicas/n_tot) %>%
mutate(p_pri = privadas/n_tot) %>%
mutate(p_sin = sin_info/n_tot) %>%
dplyr::select(
        ctry_text, 
        n_tot,
        publicas,
        privadas,
        sin_info,
        p_pub,
        p_pri,
        p_sin
        ) %>%
knitr::kable()

# Nota: la función dplyr::count() cuenta a todos los casos posibles.
#       Lo anterior, incluye a las escuelas sin clasificación.


```


# Datos por cluster

## Preparar datos

```{r , echo=TRUE, warning=FALSE}

#------------------------------------------------------------------------------
# preparar datos
#------------------------------------------------------------------------------

#----------------------------------------------------------
# preparar datos
#----------------------------------------------------------

school_data <- data_model %>%
                # conservar solo las variables que necesitamos: paises y escuelas
                dplyr::select(IDCNTRY, ctry_text, IDSCHOOL, C_PRIVATE, PV1CIV) %>%
                # preparar datos
                mutate(id_k = as.factor(paste0(IDCNTRY))) %>%
                mutate(id_k = as.numeric(id_k)) %>%
                mutate(id_j = as.factor(paste0(IDCNTRY, "_",IDSCHOOL))) %>%
                mutate(id_j = as.numeric(id_j)) %>%
                mutate(y_ij = PV1CIV) %>%
                mutate(y_j  = psi2301::c_mean(y_ij, id_j)) %>%
                mutate(adm = case_when(
                     C_PRIVATE == 0 ~ 'Públicas',
                     C_PRIVATE == 1 ~ 'Privadas',
                     TRUE ~ 'Sin información')) %>%                
                dplyr::select(id_k, ctry_text, id_j, adm, y_j) %>%
                # elminar todos los casos redundantes
                unique()

```

# Distribuciones de puntajes de escuelas

## Obtener datos de una escuela

```{r , echo=TRUE, warning=FALSE}

#------------------------------------------------------------------------------
# resultados por escuela
#------------------------------------------------------------------------------

#----------------------------------------------------------
# mostrar solo el dato de puntaje (via codigo base)
#----------------------------------------------------------

school_data[school_data$id_j == 3591,'y_j']

#----------------------------------------------------------
# mostrar toda la fila de puntaje (via codigo base)
#----------------------------------------------------------

school_data[school_data$id_j == 3591,]

#----------------------------------------------------------
# mostrar solo el dato de puntaje (via dplyr)
#----------------------------------------------------------

school_data %>%
dplyr::filter(id_j == 3591) %>%
dplyr::select(y_j) %>%
knitr::kable()

#----------------------------------------------------------
# mostrar toda la fila de puntaje (via dplyr)
#----------------------------------------------------------

school_data %>%
dplyr::filter(id_j == 3591) %>%
knitr::kable()


```

# Distribuciones de puntajes de escuelas

## Histogramas con Base

```{r , echo=TRUE, warning=FALSE}

#------------------------------------------------------------------------------
# histogramas para visualizar distribuciones
#------------------------------------------------------------------------------

#----------------------------------------------------------
# via hist
#----------------------------------------------------------

par(mfrow = c(1,1))
hist(school_data$y_j[school_data$adm=='Públicas'], 
        breaks = 40,
        las = 1,
        ylim=c(0,400),
        xlim=c(200,800),
        xlab = 'Score',
        main = 'Públicas'
        )

par(mfrow = c(1,1))
hist(school_data$y_j[school_data$adm=='Privadas'], 
        breaks = 40,
        las = 1,
        ylim=c(0,400),
        xlim=c(200,800),
        xlab = 'Score',
        main = 'Privadas'
        )

par(mfrow = c(1,1))
hist(school_data$y_j[school_data$adm=='Sin información'], 
        breaks = 40,
        las = 1,
        ylim=c(0,400),
        xlim=c(200,800),
        xlab = 'Score',
        main = 'Sin información'
        )

```


## Histogramas con ggplot

```{r , echo=TRUE, warning=FALSE}

#------------------------------------------------------------------------------
# histogramas para visualizar distribuciones
#------------------------------------------------------------------------------

#----------------------------------------------------------
# via ggplot
#----------------------------------------------------------

library(ggplot2)
plot_1 <- school_data %>%
dplyr::filter(adm == 'Públicas') %>%
ggplot(. , aes(x = y_j)) +
geom_histogram(
  position = "identity", 
  alpha = 0.4, 
  color = '#3876BA',
  fill  = '#3876BA',
  binwidth = 10
  ) +
xlab('Score') +
ylab('Frequency') +
labs(title="Públicas") +
ylim(c(0,250)) +
theme_minimal() +
theme(
  panel.background = element_blank(),
  panel.grid.minor = element_blank(),
  panel.grid.major = element_blank(),            
  axis.ticks = element_blank(),
  plot.title = element_text(hjust = 0.5)
  )
plot_1


library(ggplot2)
plot_2 <- school_data %>%
dplyr::filter(adm == 'Privadas') %>%
ggplot(. , aes(x = y_j)) +
geom_histogram(
  position = "identity", 
  alpha = 0.4, 
  color = '#3876BA',
  fill  = '#3876BA',
  binwidth = 10
  ) +
xlab('Score') +
ylab('Frequency') +
labs(title="Públicas") +
ylim(c(0,250)) +
theme_minimal() +
theme(
  panel.background = element_blank(),
  panel.grid.minor = element_blank(),
  panel.grid.major = element_blank(),            
  axis.ticks = element_blank(),
  plot.title = element_text(hjust = 0.5)
  )
plot_2


library(ggplot2)
plot_3 <- school_data %>%
dplyr::filter(adm == 'Sin información') %>%
ggplot(. , aes(x = y_j)) +
geom_histogram(
  position = "identity", 
  alpha = 0.4, 
  color = '#3876BA',
  fill  = '#3876BA',
  binwidth = 10
  ) +
xlab('Score') +
ylab('Frequency') +
labs(title="Públicas") +
ylim(c(0,250)) +
theme_minimal() +
theme(
  panel.background = element_blank(),
  panel.grid.minor = element_blank(),
  panel.grid.major = element_blank(),            
  axis.ticks = element_blank(),
  plot.title = element_text(hjust = 0.5)
  )
plot_3


```

## Histogramas con ggplot

```{r , echo=TRUE, warning=FALSE}

#------------------------------------------------------------------------------
# histogramas para visualizar distribuciones
#------------------------------------------------------------------------------

#----------------------------------------------------------
# histogramas superpuestos
#----------------------------------------------------------

school_data %>%
psi2301::remove_labels() %>%
ggplot(., 
 aes(
 x = y_j, 
 color  = adm,
 fill  = adm
        )
 ) +
geom_histogram(
        binwidth = 10,
        position="identity", 
        alpha=0.5
        ) +
scale_color_manual(
values = c(
  'Públicas'         = 'black',
  'Privadas'         = 'black',
  'Sin información'  = 'black'
  )
) +
scale_fill_manual(
values = c(
  'Públicas'         = '#FCFAF9',
  'Privadas'         = '#FFCF00',
  'Sin información'  = '#ED271D'
  )
) +
ylab('n') +
xlab('Score') +
theme_minimal() +
theme(
  panel.background = element_blank(),
  panel.grid.minor = element_blank(),
  panel.grid.major = element_blank(),            
  axis.ticks = element_blank(),
  plot.title = element_text(hjust = 0.5)
  )

```


